【裁判字號】    97,訴,650
【裁判日期】    990930
【裁判案由】    證券交易法等
【裁判全文】
臺灣臺北地方法院刑事判決             97年度訴字第650號
                                     98年度訴字第2028號
                                     99年度易字第1908號
公  訴  人  臺灣臺北地方法院檢察署檢察官
被      告  辰○○
選任辯護人  謝維仁律師
被      告  庚○○
選任辯護人  張智超律師
被      告  戊○○
選任辯護人  趙元昊律師
被      告  辛○○
選任辯護人  史錫恩律師
            孫天麒律師
            蔡振修律師
被      告  丁○○
選任辯護人  吳弘鵬律師
上列被告因違反證券交易法等案件，經檢察官提起公訴（94年度
偵字第17950 號、96年度偵字第4552號、96年度偵字第11086 號
、96年度偵字第14535 號），及追加起訴（98年度蒞追字第24號
、99年度蒞追字第19號），本院合併判決如下：
    主  文
辰○○無罪。
庚○○共同連續公司負責人，公司應收之股款，股東並未實際繳
納，而以申請文件表明收足，處有期徒刑壹年貳月，減為有期徒
刑柒月；又共同連續意圖為自己不法之所有，而侵占自己持有他
人之物，處有期徒刑肆年陸月；減為有期徒刑貳年月；又違反
對於在證券商營業處所買賣有價證券，不得有間接從事其他影響
集中交易市場有價證券交易價格之操縱行為，處有期徒刑伍年。
應執行有期徒刑柒年肆月。
庚○○其餘被訴部分（違反保險法部分），無罪。
戊○○共同公司負責人，公司應收之股款，股東並未實際繳納，
而以申請文件表明收足，處有期徒刑捌月，減為有期徒刑肆月，
如易科罰金，以銀元佰元即新臺幣玖佰元折算壹日。
辛○○共同連續公司負責人，公司應收之股款，股東並未實際繳
納，而以申請文件表明收足，處有期徒刑壹年貳月，減為有期徒
刑柒月；又共同連續意圖為自己不法之所有，而侵占自己持有他
人之物，處有期徒刑伍年，減為有期徒刑貳年陸月；又共同連續
為他人處理事務，意圖為自己不法之利益，而為違背其任務之行
為，致生損害於本人之利益，處有期徒刑年陸月；又明知為不
實之事項，而使公務員登載於職務上所掌之公文書，足以生損害
於公眾及他人，處有期徒刑捌月。應執行有期徒刑陸年陸月。
丁○○共同連續為他人處理事務，意圖為自己不法之利益，而為
違背其任務之行為，致生損害於本人之利益，處有期徒刑貳年陸
月。
    事  實
一、辰○○係福座開發股份有限公司（下簡稱國寶集團）總經理
    ，民國86年間起擔任國寶集團關係企業國寶人壽保險股份有
    限公司（下稱國寶人壽公司）董事長；庚○○則於92年9 月
    間起擔任國寶人壽公司總經理，同時期榮美開發股份有限公
    司（下稱榮美公司）協理丑○○（經本院另行判決）則將本
    院民事執行處有關位在臺北市○○○路○ 段50號之「亞洲廣
    場大樓」2 樓至6 樓、6 樓之1 及地下4 樓、5 樓停車位（
    下統稱「亞洲廣場大樓」）之拍賣案推薦予庚○○及辰○○
    之特別助理戊○○等人，因「亞洲廣場大樓」之拍賣案已曾
    流標3 次，經減價拍賣後第4 次拍賣之價格已相當低廉，是
    庚○○與辰○○等人認「亞洲廣場大樓」之投資標的得以不
    動產證券化方式投資獲利，故先請國寶人壽公司投資部就上
    開拍賣案予以分析，所得出之結果係認國寶人壽公司當時淨
    值僅約新臺幣（下同）8 億元左右，礙於保險法第146 條第
    1 項所定對於投資不動產，除自用外，投資金額不得超過淨
    值30% 規定之限制，因此投資部作出僅投資購買「亞洲廣場
    大樓」6 樓及6 樓之1 部分及金額不超過2 億1,000 萬元之
    建議，爾後該建議亦先後於同年10月8 日、13日分別經國寶
    人壽公司之投資委員會及董事會決議通過。嗣因「亞洲廣場
    大樓」係整體標案，不能分割標售，辰○○、庚○○及戊○○等人為達到國寶人壽公司能投資「亞洲廣場大樓」之目的
    ，遂協議先由戊○○以個人名義參與投標，投標之押標金則
    由國寶人壽公司先行代墊，標得後以該筆押標金作為國寶人
    壽公司購買「亞洲廣場大樓」6 樓及6 樓之1 之價金，並另
    成立公司管理所標得之「亞洲廣場大樓」其餘樓層等計畫，
    藉由掌控該等公司達到實際經營「亞洲廣場大樓」之目的。
    因此辰○○及庚○○為使戊○○順利標得「亞洲廣場大樓」
    ，於92年10月9 日即由國寶人壽公司投資部以購買「亞洲廣
    場大樓」6 樓及6 樓之1 價金之名義，申請撥付2 億214 萬
    元，但事實上係提供予戊○○供作其出面參與前開拍賣案投
    標時所需繳納之押標金，且辰○○即於92年10月13日代表國
    寶人壽公司與戊○○簽訂書面協議書，雙方約定戊○○出面
    標得「亞洲廣場大樓」後，國寶人壽公司前開所支出之押標
    金轉換為購買該大樓之6 樓及6 樓之1 部分之購屋款等情，
    辰○○並同時交付1 紙由國寶人壽公司所簽發票號BB000000
    0 號、受款人為本院、票面金額2 億214 萬元之臺灣銀行支
    票予戊○○，作為繳納投標時之押標金之用，嗣後戊○○果
    順利得標。另於92年10月21日辰○○又以國寶人壽公司名義
    簽發票號PT0000000 號、票面金額6 億6,480 萬元，並由辰
    ○○背書保證之世華聯合商業銀行民權分行本票1 紙提供予
    戊○○，供作戊○○向國泰世華銀行忠孝分行貸款5億5,400
    萬元之擔保品，另再由國寶人壽公司為戊○○代墊1 億
    1,039 萬3,234 元以繳納得標後應繳納之規費、代辦費、稅
    捐及代書費等相關費用，戊○○則於92年11月6 日經移轉登
    記取得「亞洲廣場大樓」所有權後，即於92年11月月28 日
    將「亞洲廣場大樓」之6 樓及6 樓之1 所有權移轉登記予國
    寶人壽公司。
二、辰○○、庚○○等人為達上開成立公司以實際經營「亞洲廣
    場大樓」之目的及解決上述由戊○○向國泰世華銀行貸款與
    國寶人壽公司墊款之資金壓力，便商由戊○○擔任負責人之
    數位瑞崎科技股份有限公司（下稱數位瑞崎公司），及另覓
    得時由甘錦地擔任負責人之甘霖建設股份有限公司（下稱甘
    霖公司，嗣於92年10月26日起改由辛○○擔任董事長），於
    戊○○尚未標得「亞洲廣場大樓」前，數位瑞崎公司、甘霖
    公司便分別於92年10月間以「亞洲廣場大樓」5 樓、5 樓之
    1 等建物作為抵押擔保之不動產，並提出戊○○於92年10月
    1 日分別與數位瑞崎公司就「亞洲廣場大樓」5 樓部分所簽
    訂之買賣預約書及與甘霖公司（當時代表人為甘錦地）就「
    亞洲廣場大樓」5 樓之1 部分所簽訂之買賣預約書，各向國
    寶人壽公司申請貸款1 億4,000 萬元，國寶人壽公司之投資
    委員會便於92年10月8 日通過前開數位瑞崎公司及甘霖公司
    之申請貸款案，於次日國寶人壽公司臨時董事會中亦決議通
    過前開貸款案，並於92年10月20日各放款1 億2,787 萬4,44
    4 元予數位瑞崎公司及甘霖公司，而前開款項於翌日即依上
    開2 家公司之申請，匯入戊○○在國泰世華銀行忠孝分行00
    0000000000號帳戶，以充作數位瑞崎公司及甘霖公司分別向
    戊○○購買「亞洲廣場大樓」5 樓及5 樓之1 之價金，再由
    戊○○將前開貸放之款項用以支付投標價金之尾款。國寶人
    壽公司嗣於93年5 月5 日，先將「亞洲廣場大樓」之6 樓及
    6 樓之1 出賣予新采公司，而戊○○於93年5 月25日亦將「
    亞洲廣場大樓」全數（除6 樓、6 樓之1 外）出售予已改名
    為新采國際開發股份有限公司（下稱新采公司）之數位瑞崎
    公司及甘霖公司，同時期新采公司及甘霖公司更以「亞洲廣
    場大樓」為擔保向日盛國際商業銀行（下稱日盛銀行）貸款
    12億元，再將所貸得之款項分別清償上開各向國寶人壽公司
    申貸之1 億4,000 萬元貸款，及戊○○向國泰國泰世華銀行
    忠孝分行所貸得之5 億5,400 萬元貸款等款項。
三、同時期國寶人壽公司總經理庚○○為順利完成國寶人壽公司
    前揭投資「亞洲廣場大樓」之計畫，而須由國寶人壽公司掌
    控新采公司及甘霖公司，故徵得國寶人壽公司員工午○○（
    原名蔡天送）、丙○○、丁○○等人及丑○○（92年11月3
    日由辰○○、庚○○引薦擔任福座開發公司協理）、辛○○
    之同意，上開人等均接受國寶人壽公司之委任，分別擔任新
    采公司、甘霖公司之股東，進而規劃由午○○、丙○○擔任
    新采公司之董事，由辛○○擔任新采公司之監察人；另由午
    ○○、丁○○擔任甘霖公司之董事，由丑○○擔任甘霖公司
    監察人，並規劃由辛○○擔任甘霖公司之董事長。詎庚○○
    與戊○○、辛○○均明知前開午○○、丙○○、丁○○、丑
    ○○及辛○○等人僅為掛名股東，並無實際出資購買新采公
    司、甘霖公司之股份，且未實際召開後述會議，庚○○、甲○○、戊○○竟共同基於行使業務上登載不實文書及使公務
    員登載不實之概括犯意聯絡，即由庚○○在數位瑞崎公司未
    於92年10月1 日召開臨時股東會及董事會之情形下，於92年
    10月間指示知情之國寶人壽公司投資部協理甲○○（經本院
    另行判決）製作不實之新采公司92年10月1 日股東臨時會之
    議事錄（於該次股東臨時會議中將公司名稱由數位瑞崎公司
    變更為新采公司）及董事會之議事錄等業務上文書，戊○○
    則提供經股權轉讓後之新采公司股東名單，用以表示在上開
    會議中新采公司已改選董、監事，由午○○、丙○○持有
    75,000股之股份，並皆當選為董事，由辛○○持有100,000
    股之股份，當選為監察人，並由丁○○持有50,000 股 之股
    份；且庚○○、辛○○、甲○○亦承前共同基於行使業務上
    登載不實文書及使公務員登載不實之概括犯意聯絡，在明知
    甘霖公司並未於92年10月26日召開臨時股東會及董事會之情
    形下，由甲○○再持庚○○所提供之甘霖公司股東名單及股
    權分配表，製作不實之甘霖公司92年10月26日召開股東臨時
    會之議事錄及董事會之議事錄等業務上文書，用以表示甘霖
    公司已改選董、監事，由丙○○、午○○、丁○○各持有50
    0,000 股之股份，後2 人亦皆當選為董事，由辛○○持有52
    0,000 股之股份，並經選任為董事長，由丑○○持有500,00
    0 股之股份，經選為監察人等情，之後均交由不知情之「群
    英會計師事務所」員工寅○○指示不詳姓名、年籍之成年同
    事以電腦繕打後，交回甲○○處校對，並由甲○○在前開不
    實之新采公司92年10月1 日股東臨時會之議事錄及董事會之
    議事錄上盜蓋新采公司股東陳錦萱之印文，再將上開新采公
    司、甘霖公司之業務上文書交由不知情之寅○○向臺北市政
    府商業管理處辦理變更登記以行使之，足生損害於陳錦萱、
    臺北市政府商業管理處對於公司登記管理之正確性及新采公
    司、甘霖公司之董事、監察人與股東，至此，國寶人壽公司
    已達到掌控新采公司及甘霖公司之目的。之後，於92年12月
    間又為實現上述由新采公司向日盛銀行貸款之規劃，因戊○○擔任負責人之新采公司資本額過低，無法貸得高額款項，
    庚○○、甲○○、戊○○竟又共同基於行使業務上登載不實
    文書、使公務員登載不實及違反公司法第9 條第1 項、違反
    商業會計法第71條第5 款之概括犯意聯絡，經甲○○向庚○○報告後，在前揭人頭股東均未提出增資款之情形下，由庚○○指示甲○○自行由新采公司或甘霖公司帳戶內調度資金
    以供驗資，並由庚○○提出股東名單及增資後之股權分配表
    予甲○○，再由甲○○自甘霖公司所有之聯邦商業銀行蘆洲
    分行000000000000號帳戶匯款3,000 萬元至新采公司所有在
    同分行之000000000000號帳戶內，以供驗資之用，且在新采
    公司未於92年12月1 日召開股東臨時會及董事會之情形下，
    再製作不實之新采公司92年12月1 日股東臨時會議事錄及董
    事會議事錄等業務上文書，用以表示新采公司股東會通過增
    資5,000 萬元，一次發行或分次發行授權董事會決議，及董
    事會內通過先行增資3,000 萬元之決議，同樣交由不知情之
    「群英會計師事務所」寅○○指示不詳姓名、年籍之成年同
    事以電腦繕打後，交回甲○○處校對，並由甲○○在前揭不
    實之新采公司92年12月1 日股東臨時會之議事錄及董事會之
    議事錄上盜蓋新采公司股東巳○○之印文，並交由不知情之
    會計師王來順出具資本額查核報告書，與新采公司股東繳納
    股款明細表、新采公司92年12月10日資產負債表，一併透過
    寅○○向臺北市政府商業管理處行使，以表明增資款業已收
    足，並辦理變更登記，足生損害於巳○○、臺北市政府商業
    管理處對於公司管理之正確性及新采公司之董事、監察人及
    股東，達到增資新采公司後，得與甘霖公司於93年5 月間先
    後向日盛銀行共貸款12億之目的。其次，為完成「亞洲廣場
    大樓」之投資計畫，甘霖公司亦曾於93年3 月間辦理增資登
    記，而庚○○、辛○○、甲○○仍承前共同基於行使業務上
    登載不實文書、使公務員登載不實及違反公司法第9 條第1
    項、違反商業會計法第71條第5 款之概括犯意聯絡，繼續由
    上開指定之辛○○、丑○○、午○○、丁○○、丙○○等5
    人掛名該公司股東，並仍由辛○○擔任董事長，午○○、丁○○為董事，丑○○為監察人，且持有股份分別增為辛○○
    165 萬794 股、午○○158 萬7,302 股、丁○○158 萬7,30
    2 股、丑○○158 萬7,301 股、丙○○158 萬7,301 股，但
    前揭股東均未實際支出增資股款，而係在上開人頭股東均未
    出資為甘霖公司代墊購買上開「亞洲廣場大樓」5 樓之1購
    屋款之情形下，卻佯以上開不動產之5 樓之1 部分之購屋款
    債權之名義，抵充甘霖公司增資股款之方式，表明增加資本
    之股款以債權抵繳而確已繳足，以供驗資，並由甲○○在甘
    霖公司未實際於93年3 月25日召開股東臨時會及董事會之情
    形下，再次製作不實之甘霖公司93年3 月25日股東臨時會議
    事錄及董事會議事錄等業務上文書，用以表示甘霖公司股東
    會通過增資5,480 萬元，發行新股相關細節授權董事會決議
    ，及董事會內通過增資5,480 萬元之決議等情後，交由不知
    情之會計師王來順出具93年4 月5 日資本額查核報告書，與
    甘霖公司股東以債權抵繳股款明細表、甘霖公司93年4 月1
    日資產負債表，一併透過「群英會計師事務所」寅○○向臺
    北市政府商業管理處表明增資款業已收足，並辦理變更登記
    以行使之，足生損害於臺北市政府商業管理處對於公司登記
    管理之正確性及甘霖公司之董事、監察人及股東，藉此達到
    虛偽增資甘霖公司之目的。
四、庚○○明知新采公司所有聯邦商業銀行（下稱聯邦銀行）蘆
    洲分行000000000000號帳戶內之資金屬於國寶人壽公司所有
    ，竟與甲○○、丑○○共同基於行使業務上登載不實文書、
    使公務員登載不實及違反公司法第9 條第1 項、違反商業會
    計法第71條第5 款之概括犯意聯絡，於徵得丑○○、丁○○
    、辛○○等人之同意分別擔任新采公司、甘霖公司之董事及
    監察人之際，又以方便國寶人壽公司將來管理「亞洲廣場大
    樓」為由，表示欲另成立寶采國際股份有限公司（下簡稱寶
    采公司），並由丑○○擔任寶采公司負責人，並於徵得辛○○、丁○○之同意後，由2 人擔任寶采公司股東並分別擔任
    監察人及董事，即在丑○○、丁○○、辛○○等人均未實際
    繳納股款之情況下，由知情之甲○○於93年2 月23日自新采
    公司上開聯邦銀行帳戶提領1,000 萬元，並請聯邦銀行蘆洲
    分行之行員至國寶人壽公司辦理寶采公司000000000000號帳
    戶之開戶程序，再將上述1,000 萬元分成200 萬元及800 萬
    元2 筆，分別存入前開寶采公司在聯邦銀行之帳戶以供驗資
    之用，嗣交由不知情之會計師胡安嘉出具93年2 月24日資本
    額查核報告書，並於93年3 月11日委請不知情之「群英會計
    師事務所」寅○○持不實之設立登記資本額查核報告書、寶
    采公司設立登記申請書、資產負債表、股東繳納股款明細表
    等文件，表明業已收足股款向臺北市政府商業管理處表明股
    款業已收足，並完成設立登記，足生損害於臺北市政府商業
    管理處對於公司登記管理之正確性。另一方面，庚○○亦利
    用同時兼任文魁資訊股份有限公司（下稱文魁公司）獨立董
    事（任職期間自92年5 月間起至93年3 月10日止）之機會，
    向文魁公司負責人壬○○表示伊握有「亞洲廣場大樓」承租
    權，文魁公司可以承租「亞洲廣場大樓」作為賣場之用等語
    ，嗣經文魁公司同意，雙方即約定承租總金額為每月1,383
    萬元，並於93年3 月15日由庚○○分別代理新采公司、寶采
    公司與文魁公司負責人壬○○在臺北市晶華酒店內簽約，但
    庚○○要求在租金總金額不變之情況下，分別簽訂4 份契約
    ，即以新采公司名義簽定之車位租賃契約（租金150 萬元，
    稅外加）、地下3 樓至地面1 樓之商場及附屬建物租賃契約
    （租金350 萬元，不含百分之5 加值營業稅）、2 樓至5 樓
    之商場及附屬建物租賃契約（租金600 萬元，不含百分之5
    加值營業稅）及以寶采公司名義簽定之委託顧問合約（顧問
    費233 萬元，含稅金為244 萬6,500 元）等4 份契約，且之
    後文魁公司並依據前開4 份契約，分別開立支票支付上開款
    項以充租金，且上開支票均由庚○○親自領取，惟庚○○竟
    與辛○○共同意圖為自己不法所有，基於侵占之概括犯意聯
    絡，隱瞞國寶人壽公司伊另有代理寶采公司與文魁公司簽訂
    上開顧問合約之事，僅將文魁公司依據上開3 份租約所交付
    支票交出，而將文魁公司依據上開顧問合約所給付之93年9
    月至11月顧問費合計733 萬9,500 元及履約保證金700 萬元
    （合計1, 433萬9,500 元），均存入由庚○○指示不知情之
    甲○○於93年9 月15日以寶采公司名義，在國泰世華銀行館
    前分行開立之000000000000帳戶內兌現（甲○○開立帳戶後
    ，即將印鑑及存摺交付庚○○），並由庚○○囑由其妻卯○○持前開印鑑及存摺，至國泰世華銀行館前分行填寫取款憑
    條後領取現金多次，嗣均將領取之現金親自交給庚○○，再
    由庚○○以寶采公司名義親自填寫匯款單將款項分別匯入國
    泰世華銀行館前分行甘霖公司之帳戶、聯邦銀行蘆洲分行辛○○個人之帳戶及土地銀行營業部寶采公司之帳戶內多次，
    庚○○及辛○○即以上開方式將前開款項共同侵占入己。此
    外，辛○○、庚○○另承前侵占之概括犯意聯絡，由辛○○
    於94年1 月26日以寶采公司名義在合作金庫商業銀行（下稱
    合作金庫）營業部開立0000000000000 帳戶，利用其持有該
    帳戶存摺、印鑑，可使用收益帳戶資金之機會，於庚○○將
    文魁公司依據前開顧問合約所支付之93年12月至94年7 月顧
    問費支票，共計1,957 萬2,000 元，存入上開合作金庫帳戶
    按月兌現後，由庚○○與辛○○一同領取，全數共同侵占入
    己。
五、庚○○明知在證券商營業處所財團法人中華民國證券櫃檯買
    賣中心（下稱櫃買中心）集中市場交易之有價證券，其價格
    應由交易市場供需法則自然形成，且庚○○曾於92年5 月間
    起至93年3 月10日止擔任文魁公司之獨立董事，對文魁公司
    之資本額及營運狀況均應知之甚稔，且欲將亞洲廣場大樓出
    租予文魁公司，因認有機可趁，竟基於間接從事影響在櫃買
    中心上櫃之有價證券文魁公司股票交易價格之操縱行為犯意
    ，自93年3 月1 日至8 月31日利用擔任國寶人壽公司總經理
    之機會，分別指示不知情之國寶人壽投資部經理子○○及襄
    理午○○等人，更於93年7 月12日起至8 月12日止，親至國
    寶人壽投資部交易室內指示午○○，以國寶人壽公司資金下
    單連續買進、賣出文魁公司股票，為間接影響集中市場文魁
    公司股票交易價格之操縱行為，其中3 月12日買進313 張，
    占當日成交張數百分之22.57 、3 月15日買進157 張，占當
    日成交張數百分之22.21 、3 月16日買進147 張，占當日成
    交張數百分之49.00 、3 月17日買進60張，占當日成交張數
    百分之25.03 、3 月19日買進10張，占當日成交張數百分之
    21.28 、3 月22日買進205 張，占當日成交張數百分之77.9
    4 、3 月23日買進50張，占當日成交張數百分之34.72 、3
    月26日買進21張，占當日成交張數百分之27.63 、3 月29日
    買進30張，占當日成交張數百分之47.62 、4 月1 日買進20
    張，占當日成交張數百分之42.30 、4 月2 日買進50張，占
    當日成交張數百分之53.19 、4 月5 日買進30張，占當日成
    交張數百分之31.25 、4 月6 日買進10張，占當日成交張數
    百分之22.02 、4 月8 日買進8 張，占當日成交張數百分之
    39.41 、4 月9 日買進11張，占當日成交張數百分之25.74
    、4 月15日買進386 張，占當日成交張數百分之88 .42、4
    月16日買進248 張，占當日成交張數百分之25.61 、4 月19
    日買進208 張，占當日成交張數百分之25.83 、4 月20日買
    進449 張，占當日成交張數百分之26.16 ，賣出247 張，占
    當日成交張數百分之14.39 、4 月21日買進209 張，占當日
    成交張數百分之19.19 ，賣出471 張，占當日成交張數百分
    之43.25 ，相對成交93張，占當日成交張數百分之8.54、4
    月22日賣出260 張，占當日成交張數百分之47.30 、4 月30
    日賣出75張，占當日成交張數百分之44.12 、5 月21日買進
    27張，占當日成交張數百分之30.68 、5 月25日買進12張，
    占當日成交張數百分之21.05 、6 月7 日買進11張，占當日
    成交張數百分之37.93 、6 月15日買進5 張，占當日成交張
    數百分之71.39 、6 月18日買進6 張，占當日成交張數百分
    之100 、6 月25日買進72張，占當日成交張數百分之70.59
    、7 月12日買進413 張，占當日成交張數百分之93.59 ，賣
    出407 張，占當日成交張數百分之92.23 ，相對成交405 張
    ，占當日成交張數百分之91.77 、7 月13日買進417 張，占
    當日成交張數百分之95.42 ，賣出414 張，占當日成交張數
    百分之94.74 ，相對成交405 張，占當日成交張數百分之92
    .68 、7 月14日買進363 張，占當日成交張數百分之99.18
    ，賣出353 張，占當日成交張數百分之96.45 ，相對成交35
    2 張，占當日成交張數百分之96.17 、7 月15日買進99張，
    占當日成交張數百分之97.05 ，賣出99張，占當日成交張數
    百分之97.05 ，相對成交99張，占當日成交張數百分之97.0
    5 、7 月19日買進16 9張，占當日成交張數百分之93.37 ，
    賣出161 張，占當日成交張數百分之88.95 ，相對成交153
    張，占當日成交張數百分之84.53 、7 月20日買進104 張，
    占當日成交張數百分之92.03 ，賣出77張，占當日成交張數
    百分之68.14 ，相對成交77張，占當日成交張數百分之68.1
    4 、7 月21日買進20 3張，占當日成交張數百分之75.75 ，
    賣出163 張，占當日成交張數百分之60.82 ，相對成交153
    張，占當日成交張數百分之57.09 、7 月22日買進495 張，
    占當日成交張數百分之91.84 ，賣出193 張，占當日成交張
    數百分之35 .81，相對成交18 1張，占當日成交張數百分之
    33.58 、7 月23日買進42張，占當日成交張數百分之67.74
    ，賣出1 張，占當日成交張數百分之1.61、7 月26 日 買進
    273 張，占當日成交張數百分之85.85 、7 月28日買進68張
    ，占當日成交張數百分之55.28 、7 月30日買進130 張，占
    當日成交張數百分之83 .87，賣出100 張，占當日成交張數
    百分之64.52 ，相對成交100 張，占當日成交張數百分之64
    .52 、8 月2 日買進61張，占當日成交張數百分之66.30 ，
    賣出50張，占當日成交張數百分之54.35 ，相對成交47張，
    占當日成交張數百分之51.09 、8 月3 日買進22張，占當日
    成交張數百分之45.83 、8 月4 日買進16張，占當日成交張
    數百分之30.77 、8 月12日買進11張，占當日成交張數百分
    之52.38 、8 月13日買進1 張，占當日成交張數百分之33.3
    3 。總計有45個營業日買賣文魁公司股票占當日總成交量20
    % 以上，相對成交數量高達2,065 千股，且另一方面，庚○○亦使用其妻卯○○及其妻之弟陳振中名義，於上開45個營
    業日內，分別買進、賣出文魁公司股票，以上開方式操縱文
    魁股份股票交易價格，致文魁公司之股價，自93年7 月12日
    之16.10 元，有拉抬至93年7 月26日之19.00 元之情形，並
    造成國寶人壽公司持有文魁公司股票達百分之10以上，且卯
    ○○名下，共買進737 張，賣出542 張，該段期間內交易量
    僅次於第1 名之國寶人壽公司，而陳振中名下，共買進754
    張，賣出209 張，交易量亦在卯○○之後，排名第3 。
六、嗣於93年底，辛○○與戊○○、丑○○等人交惡，適逢93年
    11月間國寶人壽公司以辰○○、庚○○2 人處理以新采公司
    、甘霖公司名義共同擁有「亞洲廣場大樓」出租之租金太低
    、寶采公司與文魁公司所簽之顧問契約費用未納入租金之一
    部及國寶人壽公司購買文魁公司股票造成虧損等理由，使辰
    ○○、庚○○2 人先後辭去職務，辛○○見國寶人壽公司之
    董事長及總經理於同月離職，而國寶人壽公司又係以控制新
    采公司、甘霖公司之方式間接管理「亞洲廣場大樓」投資案
    ，遂不顧自身係受國寶人壽公司委任以前開方式管理「亞洲
    廣場大樓」投資案，乃起意覬覦國寶人壽公司以新采公司、
    甘霖公司名義所間接操縱之「亞洲廣場大樓」投資案暨所衍
    生之經營租金獲利及寶采公司之顧問費所得等利益，欲自行
    控制新采公司、甘霖公司及寶采公司，明知新采公司及甘霖
    公司董事即國寶人壽公司職員蔡昆祐、丙○○及丁○○等人
    ，並無實際出資，復均係受國寶人壽公司委任而登記為掛名
    董事，是渠等所持有之新采公司及甘霖公司之股權自無從依
    據渠等個人意願，自由移轉或買賣之事實，詎辛○○竟意圖
    為自己不法利益，基於背信、行使業務上登載不實文書及使
    公務員載不實之概括犯意，先在未經國寶人壽公司之同意及
    未告知國寶人壽公司所指定之掛名股東午○○、丙○○等人
    之情形下，為後述行為：
    （一）1.將人頭股東丙○○名下之甘霖公司股份移轉予辛○○自行指定之乙○○名下，及將人頭股東午○○名下
          之甘霖公司股份移轉予辛○○所自行指定之陳志鵬名
          下，且另1 名人頭股東丁○○亦與其友人辛○○均意
          圖為辛○○不法之利益，共同基於背信之犯意聯絡，
          將丁○○名下之甘霖公司股份移轉予辛○○及其指定
          之癸○○名下，辛○○並據以製作不實之股東名簿，
          復於93年12月16日，在臺北縣烏來鄉○○路3 號2 樓
          召開甘霖公司股東臨時會及董事會，並以董事長身分
          製作不實之93年12月16日臨時股東會、董事會會議紀
          錄等業務上文書，其中記載會中決議改選辛○○、乙○○、癸○○擔任甘霖公司董事，及由陳志鵬擔任甘
          霖公司監察人，而於同年12月30日持上開不實之業務
          上文書向臺北市政府辦理公司變更登記而行使之，使
          承辦公務員將上開不實事實登載於職務上所掌之公司
          登記事項卡，已屬違背其任務之行為，進而辛○○得
          以排除國寶人壽公司之影響力，自行掌控甘霖公司之
          經營控制權，且之後更於94年4 月22日向臺北市政府
          申請變更甘霖公司名稱為成霖建設股份有限公司（下
          稱成霖公司）。2.嗣後，辛○○復於96年5 月間，無
          視丑○○以存證信函明確表達反對之意思，竟將丑○○名下之甘霖公司158 萬7,031 股之股權擅自移轉至
          其個人名下（96年5 月間辛○○移轉丑○○名下股權
          部分，本院另行審理），且在前開甘霖公司93年12月
          16 日 違法股東臨時會決議業於96年5 月4 日經法院
          判決撤銷確定之情形下，辛○○竟另萌生使公務員登
          載不實之犯意，明知乙○○名下之甘霖公司股份係非
          法自丙○○處取得，卻再使用甘霖公司股東乙○○之
          名義，提出申請報經臺北市政府核准後，便於96年5
          月30 日 在臺北市○○○路○ 段80巷6 弄6 號再度召
          開股東會及董事會，並以董事長身分製作96年5 月30
          日臨時股東會、董事會之會議紀錄等業務上文書，其
          中記載再次選任辛○○、乙○○、癸○○擔任董事，
          及由陳志鵬擔任監察人，且由辛○○擔任董事長，並
          於96年7 月5 日向臺北市政府辦理公司變更登記，使
          承辦公務員將上開不實事實登載於職務上所掌之公司
          登記事項卡，均足生損害於主管機關對公司登記管理
          之正確性及丙○○與丑○○。
    （二）辛○○另承前意圖為自己不法利益，基於背信、行使
          業務上登載不實文書及使公務員登載不實之概括犯意
          ，以新采公司監察人之身分擅自於93年12 月16 日在
          臺北縣烏來堰堤路3 號2 樓召開新采公司之臨時股東
          會、董事會，並改選自身以甘霖公司代表人之身分擔
          任新采公司新任董事長，另在未經國寶人壽公司之同
          意及未告知國寶人壽公司所指定之人頭股東午○○、
          丙○○等人之情形下，將人頭股東丙○○名下之新采
          公司股份移轉至辛○○自行指定之陳志鵬名下，及將
          人頭股東午○○名下之新采公司股份移轉予辛○○自
          身名下，並丁○○亦承前與辛○○共同背信之概括犯
          意聯絡，配合將其名下之股份移轉至辛○○指定之乙○○名下，且辛○○亦以董事長身分製作不實之93年
          12 月16 日臨時股東會、董事會會議紀錄等業務上文
          書，並在其中記載乙○○及癸○○均以甘霖公司代表
          人身分經選任為新采公司之董事，及陳志鵬亦以甘霖
          公司代表人身分經選任為新采公司之監察人等情，且
          持上開不實之業務上文書先後於同年月30日及94年1
          月10日向臺北市商業管理處辦理變更登記以行使之，
          使承辦公務員將上開不實事實登載於職務上所掌之公
          司登記事項卡，已屬違背其任務之行為，進而辛○○
          得以排除國寶人壽公司，自行掌控新采公司之經營控
          制權。
    （三）被告辛○○更承前意圖為損害國寶公司之利益及為自
          己不法利益，基於背信及使公務員登載不實之概括犯
          意，與另基於盜用印章之犯意，於93年12月21 日 召
          開寶采公司之股東臨時會議中，在未得國寶人壽公司
          同意之情形下，竟改選辛○○、乙○○、癸○○為寶
          采公司董事，已屬違背其任務之行為，且雖癸○○當
          選為寶采公司之董事後，曾概括授權辛○○製作其印
          章，但癸○○並未出席參加上開股東臨時會，辛○○
          竟在寶采公司於93年12月21日在臺北市○○路93號所
          召開股東臨時會之議事錄上，將前開「癸○○」之印
          章盜蓋在上開會議記錄上，嗣於94年1 月14日據以持
          向臺北市商業管理處辦理變更登記負責人以行使之，
          致生損害於臺北市商業管理處對公司管理之正確性。
          辛○○復承前背信之概括犯意，於93年12月26日在臺
          北市○○○路○ 段335 號1 樓召開寶采公司之董事會
          ，辛○○、乙○○及癸○○更以董事身分參加，選任
          辛○○為寶采公司董事長，以此方式排除國寶人壽公
          司之影響力，自行掌控寶采公司之經營控制權，亦屬
          為違背其任務之行為。
七、此外，當時在國寶人壽公司任職之丁○○，明知其僅係受國
    寶人壽公司之委任，方得以擔任新采公司、甘霖公司、寶采
    公司之掛名股東，其並無實際出資購買股權或繳納增資股款
    、設立股款之事實，即其名下所持有之上開3 家公司股份，
    其均無處分之權利，並不得隨意轉讓予任何第三人等情，竟
    與其友人辛○○共同意圖為辛○○不法之利益，基於背信之
    概括犯意聯絡，除如前所述，於93年11月15日前某日，在未
    經國寶人壽公司同意之情形下，即擅自同意將其名下之新采
    公司、甘霖公司、寶采公司3 公司之全數股權，交由其友人
    辛○○處理，並同意辛○○將上開甘霖公司股份移轉予辛○○自身及其指定之癸○○，亦同意將名下之新采公司股權移
    轉予同為辛○○所指定之乙○○外，更親自出席辛○○於93
    年11月15日所召開之寶采公司股東臨時會、董事會，欲協助
    辛○○令上開會議出席股東之代表股數符合法令規定，是丁○○上開行為，均已屬違背其任務之行為，並致生損害於國
    寶人壽公司之利益。
八、案經法務部調查局北部地區機動工作組移送，黃雅麗訴由臺
    北市政府警察局中山分局報告，丑○○、戊○○訴請臺灣臺
    北地方法院檢察署檢察官偵查起訴暨該署檢察官自動檢舉；
    國寶人壽公司訴由臺灣士林地方法院檢察署檢察官呈請臺灣
    高等法院檢察署檢察長令轉臺灣臺北地方法院檢察署檢察官
    偵查起訴暨臺灣臺北地方法院檢察署檢察官追加起訴。
    理  由
壹、證據能力方面：
    按被告以外之人於審判外之言詞或書面陳述，除法律有規定
    者外，不得作為證據，刑事訴訟法第159 條第1 項定有明文
    ，且按被告以外之人於偵查中向檢察官所為之陳述，除顯有
    不可信之情況者外，得為證據，刑事訴訟法第159 條之1 第
    2 項亦有明定；另按被告以外之人於審判外之陳述，雖不符
    前4 條之規定，而經當事人於審判程序同意作為證據，法院
    審酌該言詞陳述或書面陳述作成時之情況，認為適當者，亦
    得為證據；當事人、代理人或辯護人於法院調查證據時，知
    有第159 條第1 項不得為證據之情形，而未於言詞辯論終結
    前聲明異議者，視為有前項之同意；同法第159 條之5 規定
    甚明。經查：
一、本件證人午○○（原名蔡天送、蔡昆祐）、子○○分別於97
    年1 月10日、95年2 月15日偵查中向檢察官所為之證述及證
    人壬○○、丙○○於97年1 月10日偵查中向檢察官所為之證
    述，均業經上開證人具結，且均無顯不可信之情形存在，雖
    曾經被告林錦春及其辯護人、被告丁○○及其辯護人分別以
    於偵查中未曾給予被告對質詰問之機會為由，否認其證詞之
    證據能力，但上開證人午○○、子○○、壬○○及丙○○於
    本院審理程序中，均業經傳喚到庭踐行交互詰問程序，而經
    合法調查，可見前開證人於偵查中具結所為之證詞，仍應具
    備證據能力。
二、就下列其餘本院認定犯罪事實所憑之證據中，雖有部分亦屬
    傳聞證據，惟檢察官、被告及其辯護人均未於本院言詞辯論
    終結前聲明異議，本院審酌該等言詞或書面陳述作成之情況
    ，並無非出於任意性或不正取供，或違法或不當情事，且客
    觀上亦無不可信之情況，堪認為適當，依刑事訴訟法第159
    條之5 第2 項規定，得作為證據。
貳、有罪部分：
一、訊據被告庚○○固坦承其曾擔任國寶人壽公司總經理一事，
    惟矢口否認有何行使業務登載不實文書、背信、侵占及違反
    公司法及證券交易法等犯行，辯稱：伊只是國寶人壽公司之
    總經理，未在新采公司及甘霖公司擔任職務，無權指示同案
    被告甲○○開設寶采公司帳戶及調取新采公司資金。又依照
    國寶人壽公司分層負責規定，交易股票須經投資審議委員會
    以合議制會議決定通過，伊並未建議國寶人壽公司長期投資
    文魁公司，且國寶人壽公司交易文魁公司股票期間，伊已辭
    去在文魁公司之所有職務，在伊離職前，國寶人壽公司之上
    開交易，並無嚴重損失，且於伊離職1 年後，文魁公司股價
    並無鉅額波動，國寶人壽公司持有文魁公司股票亦無異常損
    失。伊個人從86年起即無從事任何股票買賣，也沒有持有國
    寶人壽公司股票，並無理由操縱國寶人壽公司之股票投資帳
    戶。至於寶采公司收取顧問費一事，依其認知簽約的對造方
    並非代表國寶人壽公司云云。其選任辯護人辯護意旨略以：
    國寶人壽公司投資亞洲廣場大樓一案並非被告庚○○主導，
    被告庚○○僅在授權範圍內行使國寶人壽公司總經理職務，
    無獨立決策權。另被告庚○○並未指派蔡昆祐（原名蔡天送
    ）、丙○○及被告丁○○、同案丑○○及被告辛○○等人，
    分別擔任新采公司、甘霖公司之人頭董事、監察人，亦未指
    示被告甲○○無庸繳納上開人頭股東之股款。至新采公司92
    年10月1 日股東臨時會紀錄、同年12月1 日股東臨時會及董
    事會紀錄、甘霖公司92年10月26日股東臨時會及董事會紀錄
    ，是同案被告甲○○自行偽造，非依被告庚○○指示所為，
    且被告庚○○亦未保管新采公司、甘霖公司之大小印鑑章，
    被告庚○○對同案被告甲○○偽造上開文書一事，顯非知情
    。又寶采公司設立資金1,000 萬元是同案被告甲○○擅自決
    定匯回甘霖公司，與被告庚○○無關。至於國寶人壽公司購
    買文魁公司股票部分，被告庚○○並未指示子○○及蔡昆祐
    以國寶人壽公司資金下單連續買賣，縱被告庚○○看好文魁
    公司而評估可以買進文魁公司股票，仍須經由國寶人壽公司
    投資審議委員會表決通過決議執行，又被告庚○○個人亦未
    持有國寶人壽公司及文魁公司股票，其主觀上欠缺造成文魁
    公司股票於集中交易市場交易活絡表象，而藉以誘使他人購
    買或出賣上開股票謀利之意圖，是被告庚○○亦無違反證券
    交易法之犯行云云。
二、被告戊○○固坦承其為被告辰○○之特別助理，曾以個人名
    義標購亞洲廣場大樓之事實，惟否認有何行使業務上登載不
    實文書罪及違反公司法等犯行，辯稱：伊任職於福座開發股
    份有限公司，與國寶人壽公司沒有關係，伊無法介入國寶人
    壽內部之行政作業，本件投資案一開始是被告庚○○帶同案
    被告丑○○來找伊，但董事會不同意，才找伊投標，以亞洲
    廣場大樓6 樓當作押標金，之後再轉售賺利差、租金，事後
    伊提供數位瑞崎公司給國寶人壽公司投資部使用，但伊把該
    公司交給國寶人壽公司後，就整個變樣了，伊也是被害人云
    云。其選任辯護人之辯護意旨略以：被告戊○○因其老師即
    被告庚○○欲處理亞洲廣場大樓投資案，故應被告庚○○要
    求在世華銀行忠孝分行開立帳戶，並將帳戶及數位瑞崎公司
    各股東印章與身分證明資料交給被告庚○○，而數位瑞崎公
    司股權轉讓之事，係同案被告甲○○自行找會計師寅○○接
    洽，被告戊○○並不知情，另午○○、丙○○及被告辛○○
    、丁○○亦非被告戊○○找來充任數位瑞崎公司股東，至新
    采公司之帳冊、資料，係於94年間遭被告辛○○帶人到寅○○的會計師事務所強行取走，顯見被告戊○○並無偽造私文
    書犯行云云。
三、訊據被告辛○○亦矢口否認有何違反公司法、背信、侵占及
    使公務員登載不實等犯行，並辯稱：新采公司增資3,000 萬
    元確實是從甘霖公司匯入，用於繳納規費等用途，沒有發還
    股東，而寶采公司設立資金，則是從新采公司借來的，新采
    公司、甘霖公司及寶采公司均與國寶人壽公司無關。於93年
    至96年間，新采公司及甘霖公司之股東臨時會召開程序或許
    有瑕疵，但確實都有召開。至於甘霖公司之前由國寶人壽公
    司的人擔任股東時，股票都在伊那裡，後來因合作破局，才
    把國寶人壽公司的人員換掉，當時是以少數股東名義申請召
    開股東會。又伊並未經手寶采公司之資金流向，是被告庚○○自行存款、提款多次，而有部分資金進入伊帳戶，但最後
    該筆資金遭被告庚○○拿去買地。另於93年間，新采公司召
    開股東會改選伊為董事長，伊有發函給被告戊○○要求移交
    新采公司相關文件資料，但被告戊○○避重就輕，嗣於94年
    因要辦會計師簽證，伊才辦理遺失補發權狀云云。其選任辯
    護人之辯護意旨略以：新采公司及甘霖公司於92年間之股東
    臨時會議事錄及董事會議事錄，均係同案被告甲○○所偽造
    ，與被告辛○○無關，而於93年間之新采、甘霖公司股東會
    及同年寶采公司之股東臨時會，均有合法召開。另文魁公司
    支付予寶采公司之顧問費，係被告庚○○領取及使用，亦與
    被告辛○○無關。另被告辛○○於96年5 月間移轉同案被告
    丑○○掛名於甘霖公司之股權乙節，係因同案被告丑○○本
    為人頭股東，而被告辛○○當時為甘霖公司負責人，為保障
    公司權益及個人所投資之股權，始決定收回信託予同案被告
    丑○○之股份，並通知同案被告丑○○終止借名關係，且於
    96年5 月30甘霖公司之股東臨時會確有召開，並在會中改選
    董監事，被告辛○○事後據此向主管機關辦理變更登記，未
    使公務員登載不實。至於違反公司法部分，因新采公司係由
    數位瑞崎公司更名而來，該公司於89年成立時，被告辛○○
    並非該公司之原始股東，且被告辛○○取得新采公司之股權
    ，係由該公司原股東移轉股權而來，是被告辛○○無繳納股
    款義務，自無違反公司法之規定云云。
四、訊據被告丁○○矢口否認有何背信之犯行，辯稱：當時伊剛
    進國寶人壽公司2 、3 個月，是應被告庚○○、辛○○及同
    案甲○○之指示，去擔任新采公司、甘霖公司及寶采公司之
    股東，及甘霖公司之董事云云。其選任辯護人之辯護意旨略
    以：被告丁○○之所以證述伊應該算國寶人壽公司代表，因
    伊在國寶人壽公司任職云云，實是被告將任職國寶人壽公司
    與是否代表國寶人壽公司兩件事產生錯誤連結所致，事實上
    被告庚○○請被告丁○○擔任上開3 家公司股東，並未對其
    說明股份出資之資金來源，起訴書亦無證據證明上開3 家公
    司股份係國寶人壽公司出資。另被告丁○○被訴同意被告辛○○移轉新采、甘霖及寶采公司股權並配合辦理乙節，事實
    上根本不須得被告丁○○同意，被告辛○○即可自行辦理股
    權轉移，且所謂股權移轉同意書、保證書，均係在被告丁○○取得上開公司股份及轉讓股份之後作成，此種事後同意、
    保證不生應有效力，是被告丁○○並無所謂配合辦理股權移
    轉之任何行為，自無背信行為云云。
五、經查：
（一）證人即同案被告甲○○於本院98年8 月18日審理期日結證
      稱：當時伊在國寶人壽公司擔任投資部協理，負責國內外
      有價證券投資及國內不動產投資及放款業務。亞洲廣場大
      樓標購計畫當時是由被告庚○○總經理提出規劃，由投資
      部進行，當時的規劃因為整個案子是個單獨的標購案，因
      為它的底價印象中好像十億出頭，以當時國寶人壽公司的
      淨值是無法取得全部所有標的，因此被告庚○○規劃由被
      告國寶集團總經理辰○○的特助戊○○的名義進行標購，
      標完之後，6 樓部分賣給國寶人壽公司，2 樓到4 樓及地
      下室部分向國泰世華忠孝分行進行貸款，另不足的部份以
      5 樓的部分向國寶人壽公司進行貸款，跟國泰世華銀行的
      部份是由被告戊○○個人名義貸款，5 樓部分是由被告戊○○賣給新采公司及甘霖公司之後，再由這兩家公司向國
      寶人壽公司進行貸款。當時是被告庚○○告訴伊這個案子
      ，再由投資部進行初步評估，評估之後，就提交投資審議
      委員會，由於這案子超過授權，最後由董事會決議後才進
      行。整個規劃都是由被告庚○○告訴伊的。只有6 樓的部
      份是由國寶人壽公司取得，是因為保險法有相關規定，投
      資的上限不能超過公司淨值的某個比例。亞洲廣場大樓6
      樓及6 樓之1 是由被告戊○○向本院標購的，由於被告戊○○沒有實際的資金，因此由國寶人壽公司在標購之前跟
      被告戊○○簽訂預先買賣的合約，根據此合約才有付款傳
      票的出現。且開給世華銀行忠孝分行之本票，開出的主要
      目的是要給被告戊○○作為向國泰世華銀行融資所作的擔
      保，以取得亞洲廣場大樓部分樓層等語（見本院卷二第66
      頁、第67頁、第70頁），且證人即同案被告丑○○於本院
      98年8 月28日審理期日亦結證稱：伊在福座開發股份有限
      公司擔任協理。之所以到國寶集團之福座開發股份有限公
      司擔任協理，就是因為亞洲廣場大樓的標售案，是伊介紹
      說有這個案件。因此案是伊介紹，所以伊跟被告庚○○、
      同案被告甲○○有先去拜會國泰世華銀行忠孝分行，後來
      決定國寶人壽公司要投標，雖用被告戊○○名義去標，但
      這只是手段，目的是國寶人壽公司要取得不動產，所以後
      來相關事情伊及被告庚○○、戊○○、同案被告甲○○都
      會不定時討論這件事。亞洲廣場大樓標購之資金是國寶人
      壽出的，也由被告即國寶人壽公司董事長辰○○擔任貸款
      保證人，所以亞洲廣場大樓應該是屬於國寶人壽公司的資
      產，因為伊有參與整個過程，所以伊知道資金實際上是國
      寶人壽公司出，且由同案被告甲○○負責調度。國寶人壽
      公司透過迂迴方式取得亞洲廣場大樓的過程，被告辰○○
      都是授權由被告庚○○處理，所以過程中被告辰○○沒有
      直接要求我們做什麼事情等語（見本院卷二第86頁、第87
      頁反面、第88頁）。另證人林萬初於97年3 月31日檢察官
      訊問時亦結證稱：於92年伊是福座開發公司之負責人，也
      是國寶人壽公司之董事，被告辰○○為福座開發公司之總
      經理，也是國寶人壽公司之董事長，被告戊○○是辰○○
      之特別助理。那時候是被告庚○○及戊○○建議福座開發
      召開董事會，他們要報告本院標售大亞百貨這個案子，標
      起來價格便宜，那時候董事會覺得便宜，可以標就標，之
      後被告庚○○和戊○○就做一些標購之動作，都由國寶人
      壽公司去處理，標到後，就交給國寶人壽公司去處理等語
      （見臺灣臺北地方法院檢察署96年度偵字第4552號卷，下
      稱偵一卷第15 1頁至第153 頁）。再參證人己○○於本院
      98 年4月28日審理期日結證所稱：就國寶人壽公司內部之
      管理，幾乎不動產買賣都會送投審會，亞洲廣場大樓也有
      送投審會，送交投審會討論之前內部有不動產價值的評估
      及投資收益的評估，交易流程的規劃，例如拍賣公告流程
      的細節評估。伊得知亞洲廣場大樓全部是由國寶人壽公司
      購買，只是受限於保險法的規定，是因為被告甲○○有跟
      伊說。國寶人壽公司要購買亞洲廣場大樓全部，而以被告
      戊○○擔任名義購買人乙事是同案被告甲○○跟伊說的。
      臺灣士林地方法院檢察署95年度他字第3882號卷（下稱他
      字卷）第19頁、第21頁所附兩張請款單是伊填寫，第19頁
      部分是支付亞洲廣場大樓2 至6 樓，及Ｂ4 、Ｂ5 過戶費
      用，6 樓是國寶人壽公司取得，而5 樓是數位瑞崎公司及
      甘霖公司各取得一半，4 樓以下是過戶給被告戊○○；而
      21 頁 部分款項是亞洲廣場大樓之地政規費，這兩筆款項
      都是同案被告甲○○跟伊講的。他字卷附第34頁用印申請
      書上的申請人為伊，申請用印的目的是因為要用被告戊○○的名義跟國泰世華銀行貸款貸5 點54億元，所以國泰世
      華銀行要求國寶人壽公司董事長辰○○背書保證，當時國
      泰世華銀行有來對保，伊帶他們去找被告辰○○對保簽名
      ，用印部分伊不清楚，但簽名的部份應該是有看到。伊因
      亞洲廣場大樓才有與被告戊○○接觸，伊有跟被告戊○○
      討論貸款的細節，例如跟國泰世華銀行貸款要對保事宜、
      買賣合約的用印之類。就合約部分伊修改之後就交給同案
      被告甲○○，之後就沒有再跟被告戊○○討論，即伊跟被
      告戊○○的接觸只限於國泰世華銀行貸款對保及買賣合約
      的用印事宜等語（見本院卷一第254 頁至第260 頁），且
      上開證人之證詞，均核與卷附本院92年9 月8 日北院錦九
      十一執天字第14800 號公告、國寶人壽公司93年5 月4 日
      「大亞百貨專案報告」、「大亞百貨站前大樓第三次專案
      報告」、「大亞百貨站前大樓第四次專案報告」（見臺灣
      臺北地方法院檢察署96年度偵字第14535 號卷，下稱偵二
      卷第7 頁至第13頁）、臺灣銀行本行支票（票號BB000000
      0 號，票面金額2 億214 萬元）影本1 紙（偵二卷第67頁
      ）、國寶人壽公司請款單影本13份（見偵二卷第52頁）、
      國寶人壽公司92年10月7 日用印申請書及世華聯合商業銀
      行民權分行本票（票號PT0000000 號，票面金額6 億6480
      萬元）影本1 紙（見偵二卷第68頁、第69頁）、臺北市建
      成地政事務所異動索引6 紙（見臺灣士林地方法院檢察署
      95年度他字第3882號卷第94頁至第99頁），及國寶人壽公
      司92年10月13日第4 屆第17次臨時董事會議議事錄（見偵
      二卷第65頁）、國寶人壽公司92年10月13日簡便行文表及
      附件戊○○與國寶人壽公司協議書（見偵二卷第66頁）、
      國寶人壽公司92年10月15日簡便行文表及附件戊○○與國
      寶人壽公司就亞洲廣場大樓6 樓、6 樓之1 之不動產買賣
      契約書（見偵二卷第48頁）等件相符，是由上開之證據綜
      合以觀，可知上開事實欄編號一所示之事實，均屬真實，
      堪以採信。
（二）證人即同案被告甲○○於本院98年8 月18日審理期日結證
      稱：我們跟日盛銀行去洽談說有亞洲廣場大樓2 樓至6 樓
      及地下室的擔保品，包含新采公司、甘霖公司所持有的標
      的物在內，跟日盛銀行談貸款額度，接下來後續書面文件
      的處理都是由投資部經辦或是科長進行，總共貸款12億元
      ，新采公司部分匯入新采公司，甘霖公司部分匯入甘霖公
      司，匯入何帳戶銀行可以查得到，伊不記得了。新采公司
      、甘霖公司要去貸款這12億元之目的在因為整個案子一開
      始被告即總經理庚○○告訴伊，這案子可以做不動產信託
      的業務，但是中間過渡的情況需要去辦理融資信託，所以
      我們才去找日盛銀行，因為日盛銀行在不動產信託部分相
      當專業，為了取得這12億元之後，可以把之前被告戊○○
      向國泰世華銀行融資的5 億多元還清及新采公司、甘霖公
      司向國寶人壽公司貸款的2 億8 千萬元還清，及清償新采
      公司向國寶人壽公司買回6 樓的部份，這就是這12億元的
      用途。臺北地檢署94年度偵字第17950 號卷一第73頁所附
      92年12月8 日會議記錄及議事錄，伊有出席開會，印象中
      是由己○○科長提出說明，一般提案的時候都會提到貸款
      人及負責人其相關董監事的經歷背景及還款來源或是不動
      產的價值，本案件是有關數位瑞崎公司及甘霖公司，所以
      不動產是指亞洲廣場大樓5 樓，既然來向公司貸款，要提
      供不動產擔保，公司會去徵信以確保向貸款的人事實上是
      有這些擔保品，這是必要的程序。本件也有做徵信。是有
      經辦在處理，我們在撥款之前，一定會根據投資審議委員
      會或董事會的授權來辦理。因為我們在做投資審議委員會
      及董事會之前，雖然貸款戶尚未取得所有權，但是我們會
      在動撥之前確保公司的債權無虞之下，才會動撥。這部分
      伊當時有發現沒有具備他項權利證書及所有權狀影本，因
      此有提出質疑，己○○說動撥這個錢是要做亞洲廣場大樓
      的尾款，但是伊覺得不妥，因此伊將整份資料報告直屬長
      官蕭興宜副總經理，跟他提出上開質疑，之後蕭興宜說由
      他思考一下看是如何處理，之後仍然有撥款出去，就伊所
      知，蕭興宜對伊的質疑他還是放在心上，因此蕭興宜在隔
      日就請求國寶集團將該筆款項撥回國寶人壽公司的帳上。
      要向戊○○購買亞洲廣場大樓6 樓及6 樓之1 的價金，在
      傳票上受款人記載為本院，是因這標的是由被告戊○○向
      本院標購的，由於被告戊○○沒有實際的資金，因此由國
      寶人壽公司在標購之前跟戊○○簽訂預先買賣的合約，根
      據此合約才有付款傳票的出現。而貸款給數位瑞崎公司跟
      甘霖公司部分，受款人是被告戊○○之原因係因被告戊○○把擔保品賣給數位瑞崎公司跟甘霖公司，甘霖公司跟數
      位瑞崎公司向國寶人壽公司進行貸款，我們根據他們的買
      賣合約接受貸款人的要求，匯款給被告戊○○等語（見本
      院卷二第68頁、69頁、第70頁）。證人己○○於本院98年
      4 月28日審理程序中結證稱：伊在國寶人壽公司擔任不動
      產及放款部門副科長，於95年6 月間離職，負責有關不動
      產的投資及放款案件的處理。關於亞洲廣場大樓標售，伊
      為負責承辦之人。在投審會開會時有討論到要貸款給數位
      瑞崎公司及甘霖公司，應該是鍾添澤負責報告。關於數位
      瑞崎公司及甘霖公司的貸款伊有負責放款，伊是承辦人之
      一。關於上開貸款案國寶人壽要經過不動產價值評估及借
      款人的還款來源及信用，貸款人要提供資料給國寶人壽，
      我們也會做徵信，核貸本件貸款時本件申貸人仍未取得不
      動產所有權，當時原本是以放款的方式匯出這筆錢，後來
      我們執行副總蕭興宜覺得不妥，又改以公司代墊款的方式
      支出，因不動產尚未過戶到申貸人兩家公司名下，我們卻
      以擔保放款的方式匯出，所以副總覺得不妥，於是北海福
      座集團再把這筆錢匯回國寶人壽，等上開兩家申貸公司取
      得所有權且設定抵押權給國寶人壽後，我們再以放款方式
      核撥貸款。這件事事後經金管會查到後提出糾正。另雖是
      數位瑞崎公司、甘霖公司申請放款，但因不動產是數位瑞
      崎公司、甘霖公司向被告戊○○買的，所以要將買賣價金
      匯給不動產的賣方。一般買賣不動產設定後常將價金匯給
      賣方，這是慣例，沒有人指定。就伊所知，後來數位瑞崎
      公司及甘霖公司向國寶人壽的貸款有清償。以書面來審查
      ，就伊的認知，數位瑞崎公司與甘霖公司並非國寶人壽公
      司之利害關係人，伊當時有問同案被告甲○○，這些公司
      的買賣跟國寶人壽沒有關係，為何係由國寶人壽公司來撰
      寫契約，同案被告甲○○說是上面交辦的，即同案被告甲○○是指被告辰○○董事長、庚○○總經理及一些福座開
      發股份有限公司的董事交辦的等語（見本院卷一第254 頁
      、第255 頁、第256 頁、第257 頁反面、第258 頁、第25
      9 頁），且於97年1 月10日檢察官訊問時結證稱：數位瑞
      崎公司及甘霖公司的各1 億4 千萬元貸款案係被告庚○○
      在主導，說有這兩家公司要來貸款，最主要目的是要取得
      亞洲廣場大樓，後來國寶人壽公司有去標亞洲廣場大樓，
      當時用被告戊○○之名義去標，因為保險公司有受單一交
      易之限制。新采公司及甘霖公司本來是要用貸款之方式，
      但因為向保險公司貸款要擔保品，而當時未取得擔保品，
      所以才更改國寶公司帳之科目，改成以代墊款之方式出去
      ，由國寶人壽公司先代墊，集團有錢再匯進國寶人壽公司
      。被告戊○○把整個亞洲廣場大樓標下來，然後國寶人壽
      公司再跟被告戊○○買6 樓，剛剛各貸款1 億4 千萬元之
      部分，係被告戊○○標到後，新采公司、甘霖公司向被告
      戊○○買5 樓部分，再提供給國寶人壽公司當擔保品，上
      開代墊款就改成放款。新采公司與甘霖公司跟日盛銀行貸
      款12億元，是同案被告甲○○去辦理。「亞洲廣場大樓」
      之過戶稅金、地政規費都係由國寶人壽公司來支應等語（
      見偵一卷第64頁、第66頁）。證人巳○○於本院98年9 月
      29 日 審理期日結證稱：伊是數位瑞崎公司的股東，伊擔
      任監察人，陳錦萱係伊的表弟媳婦，也是數位瑞崎公司股
      東。數位瑞崎公司董事長為被告戊○○，數位瑞崎公司原
      來在成立時，是要做電腦有關的事務，與荷蘭的公司合作
      電腦軟體。當時伊有實際出資。成立當時公司負責人即為
      被告戊○○，公司業務都是戊○○負責處理。因伊跟被告
      戊○○、辰○○、庚○○都是很熟的好朋友，所以是被告
      戊○○跟伊說要去標亞洲廣場大樓的事情，當時很緊急，
      所以伊沒有問很多，當時是14日國寶人壽要投標，而在投
      標前1 日也就是13日，被告戊○○才打電話跟伊說這件事
      。因伊很相信朋友，所以才把資料交給國寶人壽公司，因
      被告庚○○、戊○○都是因為伊的關係才進入國寶人壽公
      司，伊很相信他們。數位瑞崎公司變更為新采公司之後，
      伊沒有拿到會計師所提供之變更登記後資料，伊有找被告
      戊○○要變更登記後的資料，但被告戊○○沒有給伊，被
      告戊○○說是國寶人壽公司要使用。就是被告庚○○負責
      的公司。被告戊○○跟伊說要借數位瑞崎公司，是以國寶
      人壽公司名義等語（見本院卷二第115 頁、第118 頁、第
      119 頁）。證人寅○○於本院98年9 月29日審理期日結證
      稱：伊在群英會計師事務所擔任經理。群英會計師事務所
      有為新采公司、甘霖公司辦理一部份之變更登記業務，上
      開兩家公司部分均由伊負責。最早是數位瑞崎公司的被告
      戊○○來找伊，委託伊辦理復業，因本來是停業，後來數
      位瑞崎公司變更為新采公司也是伊幫忙處理變更等語（見
      本院卷二第120 頁反面、第121 頁）。證人鍾添澤於97年
      2 月19日檢察官訊問時結證稱：伊於90年9 月1 日至國寶
      人壽投資部任職。國寶人壽於92年間有去標「亞洲廣場大
      樓」，當時總經理即被告庚○○叫我們評估，伊與被告庚○○、同案被告甲○○及己○○有討論出一個方法，結論
      就是另外找兩個人一起去標，如此才能符合保險法之規定
      。之後是被告庚○○將被告戊○○之名字提供給我們，伊
      的認知被告戊○○是被告辰○○的特助。後來甘霖公司及
      數位瑞崎公司有來向國寶人壽公司一共借款2 億8 千萬元
      ，是伊建議的，因為用公司或法人名義來借，額度比較高
      ，伊記得資料都是從被告庚○○那邊拿來的，後來有做不
      動產買賣預約書，伊打完之後交給己○○，己○○再做修
      改等語（見偵一卷第103 頁、第104 頁）。證人唐洪德於
      97年1 月10日檢察官訊問時結證稱：伊曾在日盛銀行任職
      ，於93年間有辦理過新采公司及甘霖公司兩家公司之貸款
      ，在印象中貸款加起來12億多，當初談貸款時，新采公司
      及甘霖公司的人都沒有出面過，洽談對象一直是國寶人壽
      公司之財務部，但有取得新采公司、甘霖公司之資料，都
      是國寶人壽公司財務部提供的，當時兩家公司以亞洲廣場
      大樓當作擔保品，當時由被告即新采公司負責人戊○○及
      被告即甘霖公司之負責人辛○○出來對保，是到北投國寶
      公司跟他們辦理對保，記的是同時辦好，跟被告戊○○對
      保時，同案被告甲○○不在場，因為他們在不同樓層，跟
      被告辛○○在財務部對保時，同案被告甲○○應該在場等
      語（見偵一卷第79頁、第80頁）。證人郭功彰、蕭興宜於
      97年3 月18日檢察官訊問時均結證稱：於92年10月間均擔
      任國寶人壽公司之董事，於92年10月13日有召開1 次董事
      會，說要購買大亞百貨不動產之事情，當初是決定要買6
      樓而已，當時是亞力山大公司在承租，買了後馬上有收益
      ，因為依照保險法規定不能買全部，其他的就由國寶集團
      去處理。新采公司、甘霖公司各向國寶人壽公司貸款1 億
      4 千萬元應該是要付購買大亞百貨的錢，是被告辰○○提
      到董事會討論的，因為看到投資審查委員會都通過，所以
      尊重專業，董事會就通過等語（見偵一卷第141 頁），並
      有國寶人壽公司92年10月8 日投資委員會會議紀錄及附件
      貸款案（見偵一卷第14頁）、國寶人壽公司92年10月9 日
      第4 屆第16次臨時董事會會議議事錄（見偵一卷第37頁）
      、被告戊○○與數位瑞崎公司負責人巳○○就亞洲廣場大
      樓5 樓成立之不動產買賣預約書影本（見偵一卷第18頁）
      、被告戊○○與甘霖公司負責人甘錦地就亞洲廣場大樓5
      樓之1 成立之不動產買賣預約書影本（見偵一卷第17頁）
      、數位瑞崎公司（法定代理人巳○○）與戊○○於92年10
      月間就亞洲廣場大樓5 樓成立之不動產買賣契約書影本2
      份（見偵一卷第19頁至第24頁）、甘霖公司（法定代理人
      辛○○）與戊○○於92年11月間就亞洲廣場大樓5 樓之1
      成立之不動產買賣契約書影本2 份（見偵一卷第25頁至第
      30頁）、新采公司公司（法定代理人辛○○）與戊○○於
      92年11月間就亞洲廣場大樓5 樓成立之不動產買賣契約書
      影本2 份（見偵一卷第31頁至第36頁）、國寶人壽公司房
      屋貸款簽核表及數位瑞崎公司（代表人戊○○）房屋貸款
      申請書（見偵一卷第40頁至第42頁）、國寶人壽公司房屋
      貸款簽核表及甘霖公司（負責人辛○○）房屋貸款申請書
      （見偵一卷第43頁至第44頁）、國寶人壽公司房屋貸款簽
      核表及新采公司（代表人戊○○）房屋貸款申請書（見偵
      一卷第45頁至第47頁）、日盛銀行存款帳戶及信託帳戶相
      關業務往來申請書、貸款人（新采公司、甘霖公司）相關
      資料與日盛銀行撥款明細（見臺灣臺北地方法院檢察署94
      年度偵字第17950 號卷，下稱偵三卷（三）第14頁至第22
      頁）、日盛銀行對新采公司、甘霖公司之授信審核表、綜
      合意見分析報告書、授信申請書與日盛銀行取款憑條（見
      偵三卷（三）第38頁至第46頁、第53頁至第61頁）、大亞
      百貨買賣及放款案專案報告（見偵三卷（二）第3頁 至第
      21 4頁）等卷在卷可稽，是由上開之證據綜合以觀，可知
      上開事實欄編號二所示之事實，均屬真實，實堪採信。
（三）證人即同案被告甲○○於本院98年8 月18日審理期日結證
      稱：新采公司92年10月1 日股東臨時會及董事會議事錄是
      當時國寶集團就「亞洲廣場大樓」案子所作的會議紀錄，
      是伊委請會計師事務所製作的。此為整個「亞洲廣場大樓
      」案執行規劃當中的細節，當時是接到公司總經理被告庚○○的指示，並提供給我們包括哪些是規劃當中的董、監
      事名單。卷附甘霖公司92年10月26日臨時股東會議紀錄及
      董事會議紀錄，這二份會議記錄也是伊委請會計師事務所
      製作的，會議記錄的內容及列席人員是被告即當時的總經
      理庚○○指示的。據被告庚○○告訴伊，為執行亞洲廣場
      大樓標購計畫，必須掌控新采公司、甘霖公司這2 家公司
      ，所以才有變更這些董監事人員的名冊，這些人都是國寶
      集團相關人員。即亞洲廣場大樓標購計畫當時是由被告庚○○總經理提出規劃，由投資部進行，當時的規劃因為整
      個案子是個單獨的標購案，因為它的底價印象中好像十億
      出頭，以當時國寶人壽公司的淨值是無法取得全部所有標
      的，因此被告庚○○規劃由被告辰○○的特助戊○○的名
      義進行標購，標完之後，6 樓部分賣給國寶人壽公司，2
      樓到4 樓及地下室部分向國泰世華銀行忠孝分行進行貸款
      ，另不足的部份以5 樓的部分向國寶人壽公司進行貸款，
      跟國泰世華的部份是由被告戊○○個人名義貸款，5 樓部
      分是由被告戊○○賣給新采公司及甘霖公司這兩家公司之
      後，再由這兩家公司向國寶人壽公司進行貸款，所以才要
      特別掌握新采公司及甘霖公司這二家公司。當時是被告庚○○告訴伊這個案子，整個規劃也是由被告庚○○告訴伊
      的，是由被告庚○○提供董、監事的名單，伊去辦理新采
      及甘霖公司臨時股東會及董事會會議記錄與變更登記，被
      告庚○○只是提供董監事名單給伊，而因為就伊的認知，
      新采公司、甘霖公司都是集團的公司，伊當時沒有想說一
      定要召開這些會議，伊覺得就算真的召開這些會議，參與
      會議的人也會遂行國寶集團的意志而同意。伊是執行單位
      ，不會就個案去跟總經理請示，因此若單獨就沒有開會這
      個問題而言，伊是沒有單獨去跟被告庚○○請示，伊只是
      執行公司賦與的任務。伊執行標案的時候，不會逐案跟被
      告庚○○請示，被告庚○○不管細節，被告庚○○當時沒
      有特別對伊說什麼事情怎麼做，伊的作法就是執行董事會
      賦與的任務。被告庚○○交給伊股東名冊的時候，就是希
      望伊去完成股東的變更登記，因為之前被告庚○○有跟伊
      講過要去做變更，所以交給伊資料的時候，不用說什麼，
      伊就知道怎麼做。新采公司、甘霖公司的董監事變更，伊
      事後有向被告庚○○報告進度完成到什麼程度，但細節沒
      有講。新采及甘霖公司的董事及監察人都是國寶集團安排
      午○○、丙○○、被告丁○○及被告辛○○等人頭，上開
      所述「國寶集團安排」的人就是被告庚○○。午○○擔任
      新采公司的人頭股東這件事情，有透過伊轉達給午○○，
      但是哪一天不記得，只記得是上班的時候。丙○○擔任新
      采公司的人頭股東這件事情，有透過伊轉達給丙○○。被
      告辛○○擔任新采公司的人頭股東這件事情，有透過伊轉
      達給被告辛○○。伊印象中當時只有丙○○沒有答應，事
      後丙○○跟伊說庚○○已經在電話中跟他談論這件事情，
      後來丙○○有擔任董監事，所以伊推論丙○○應該有答應
      被告庚○○等語（見本院卷二第66頁至第67頁、第71頁、
      第72頁、第73頁、第74頁、第75頁）。證人即同案被告丑
      ○○於本院98年8 月28日審理期日亦結證稱：伊有在甘霖
      公司擔任監察人，因國寶人壽公司標下亞洲廣場大樓後，
      為了管理之必要，而成立甘霖公司、新采公司，但這兩家
      公司都是已經成立的公司，是為了亞洲廣場大樓的標案才
      改制，由國寶人壽公司及福座開發股份有限公司的員工來
      擔任股東。當時國寶人壽公司總經理被告庚○○要伊擔任
      甘霖公司監察人，是被告庚○○在他辦公室親口跟伊講。
      被告庚○○說現在標下亞洲廣場大樓，為了經營，所以成
      立甘霖公司、新采公司，且要伊擔任甘霖公司的股東及監
      察人。伊之所以到國寶集團之福座開發股份有限公司擔任
      協理，就是因為亞洲廣場大樓的標售案，是伊介紹說有這
      個案件，所以當時伊對被告庚○○說好。伊個人在甘霖公
      司沒有實際出資，所有的股東也都沒有出資，被告庚○○
      說所有的資金由國寶集團支付。伊不認識被告辛○○，他
      只是被告庚○○的學生，被告庚○○要求被告辛○○來掛
      名擔任甘霖公司、新采公司的股東，我們都沒有與被告辛○○接觸，被告辛○○本來沒有實際參與亞洲廣場大樓的
      事務，直到亞洲廣場大樓改選管理委員會時，被告庚○○
      才安排被告辛○○到管委會擔任委員，被告辛○○在本案
      中完全沒有出資，都是由亞洲廣場大樓的資金來支付，這
      是被告庚○○告訴伊，且伊有參與整個過程，所以伊也知
      道等語（見本院卷二第86頁至第88頁），且證人即同案被
      告丑○○於本院98年11月24日審理期日中亦結證稱：伊是
      甘霖公司之股東及監察人。伊沒有實際出資，名下股權資
      金來源是從國寶人壽公司投資亞洲廣場大樓貸款所得資金
      去投入。於92年10月份之後國寶人壽取得亞洲廣場大樓的
      產權，被告庚○○就要伊擔任甘霖公司的股東。因為當初
      成立新采公司、甘霖公司、寶采公司3 家公司，是被告庚○○說為了管理亞洲廣場大樓的資產而成立，要我們擔任
      股東，資金由集團負責籌措。又因為亞洲廣場大樓資產原
      來是登記在被告戊○○名下，後來轉移到新采公司、甘霖
      公司兩家公司，裡面有資金收入、貸款，所以國寶人壽公
      司不需要實際出資，而是從這些資產所得的資金出資等語
      （見本院卷二第271 頁至第272 頁），而證人午○○（原
      名蔡天送）於本院98年9 月15日審理期日中結證稱：92年
      間在國寶人壽公司擔任投資部襄理，負責股票買賣交易業
      務及一般行政庶務。當時同案被告甲○○是投資部直屬主
      管。伊擔任新采公司、甘霖公司這兩家公司的董事，大約
      自92、93年起開始擔任董事，詳細時間不記得，因當時同
      案被告甲○○叫伊擔任這個職務，說希望伊配合國寶人壽
      公司投資業務的推動，伊認為是長官任務的交派，所以沒
      有拒絕，但伊沒有出資，這兩家公司伊名下的股款來源不
      清楚。伊也不曉得擔任董事到何時。擔任新采公司、甘霖
      公司董事期間，只有同案被告甲○○為伊擔任該2 公司董
      事事宜與伊接洽，但同案被告甲○○跟伊說總經理庚○○
      希望伊擔任該二公司董事，被告庚○○沒有親口對伊說過
      ，即是被告庚○○透過同案被告甲○○叫伊擔任這兩家公
      司董事，伊沒有跟被告庚○○討論過。伊擔任新采公司、
      甘霖公司股東及董事，沒有拿到任何股票或股權憑證，且
      伊自始至終都沒有看到股票，所以沒有轉讓的問題等語（
      見本院卷二第107 頁至第108 頁），且證人午○○於本院
      98年11月24日審理期日復結證稱：伊曾經擔任甘霖公司股
      東，並擔任該公司董事。不記得正確時間，是投資部之同
      案被告甲○○要伊擔任該公司股東才開始擔任，據伊所知
      投資部丙○○、被告丁○○及伊都是該公司股東。就甘霖
      公司部分伊沒有實際出資，伊持有股份的原因是國寶人壽
      公司指定，伊不知道甘霖公司何時成立，就伊的印象同案
      被告甲○○當時直接告訴伊說要配合國寶人壽公司業務推
      動，要伊擔任甘霖公司股東，同案被告甲○○告訴伊說是
      被告庚○○希望伊擔任甘霖公司股東。但被告庚○○本人
      沒有直接跟伊談過要伊擔任甘霖公司股東一事。伊與被告
      丁○○、丙○○是均為國寶人壽公司投資部同事等語（見
      本院卷二第261 頁、第266 頁），另證人午○○於97年1
      月10日檢察官訊問時亦曾結證稱：伊有擔任新采公司及甘
      霖公司之董事，當時同案被告甲○○找伊，說公司運作上
      之需要，希望伊能幫忙擔任這兩家公司之董事，因為同案
      被告甲○○是伊的長官，因為公司關係，所以才答應，同
      案被告甲○○有提到是被告庚○○要我們這樣做，但伊沒
      有當面問過被告庚○○。被告甲○○有拿願任同意書和派
      任書讓伊簽。伊擔任上開兩家公司之董事，沒有出資等語
      （見偵一卷第92頁）。又證人丙○○於本院98年11月24日
      審理期日結證稱：有在國寶人壽公司投資部任職，當時的
      主管是午○○襄理，子○○經理、同案被告甲○○協理。
      伊曾擔任甘霖公司、新采公司股東，印象中是子○○告訴
      伊擔任某一家公司監察人，伊當時回絕，之後子○○又說
      擔任該公司董事，這部分伊有答應，因為伊認為監察人的
      法律責任比較重，所以同意擔任董事，至於另一家公司是
      子○○或同案被告甲○○跟伊說的，伊現在記不清楚，伊
      記得最後兩家公司伊都擔任董事。是當時總經理被告庚○○指示找伊，是因為投資案的需要而找伊。兩家伊都沒有
      實際出資，至於伊的股權是何人支付也不清楚。伊同意擔
      任董事之後，被告庚○○有透過電話告訴伊為何找伊，當
      時被告庚○○說國寶人壽公司有投資案需求，所以找伊及
      午○○、被告丁○○3 人擔任股東，伊在第一次調查局詢
      問時有提到這件事，就是被告庚○○有打電話給伊，之後
      伊到檢察官那邊有提到說沒有，主要是時間有點久。伊實
      際沒有參加甘霖公司或新采公司業務，且伊不知道甘霖公
      司或新采公司的業務是何人主持。伊並無參加過甘霖公司
      或新采公司股東會或董事會，期間只有簽一些文件，就是
      同事、經理或協理傳過來的文件，但沒有實際開過會等語
      （見本院卷二第268 頁至第270 頁），且證人丙○○於97
      年1 月10日檢察官訊問時結證稱：那時候公司總經理庚○○透過投資經理子○○告訴伊，總經理要求伊擔任新采公
      司之監察人，伊是在早上拒絕，但子○○下午又跟伊說，
      既然伊不擔任監察人，那伊就跟其他人擔任董事，當時伊
      知道我們投資部有3 人，即伊、蔡天送、被告丁○○有被
      要求擔任董事，但是不是同一家的，伊不清楚，但當時為
      了工作，所以就有擔任等語（見偵一卷第62頁）。證人即
      同案被告丁○○於本院99年6 月4 日審理期日曾結證稱：
      92年8 月到94年1 月均在國寶人壽公司擔任投資部副理，
      也曾經擔任新采公司、甘霖公司、寶采公司之股東。新采
      公司部分伊名下曾經有5 千股，甘霖公司曾經有5 萬股，
      伊沒有實際檢視伊持股的數量，當時伊有簽一些文件擔任
      股東，但沒有注意持股數量。擔任新采公司、甘霖公司股
      東係因當時伊在國寶人壽公司任職，被告庚○○、同案被
      告甲○○、被告辛○○3 人在不同時間都跟伊講過，叫伊
      、午○○、丙○○3 人分別當新采公司、甘霖公司、寶采
      公司這三家公司的股東，但伊不清楚持股比例。伊擔任股
      東沒有實際出資，也不清楚誰出資。伊應該算國寶人壽公
      司的代表，因為伊在國寶人壽公司任職。只有被告庚○○
      口頭上跟伊指示去當這些公司的董事，其他人只是跟我們
      敘述這些事情，同案被告丑○○也沒有跟伊敘述過，上開
      合作案設計人為被告庚○○，新采公司、甘霖公司、國寶
      人壽公司這些公司都是合作案的一環等語（見本院卷四第
      149 頁、第152 頁），且證人丁○○於97年2 月19日檢察
      官訊問時曾結證稱：伊和蔡天送、丙○○都被邀請去甘霖
      公司擔任股東，伊是由被告辛○○跟伊說的，但同時被告
      庚○○、同案被告甲○○也要求伊擔任甘霖公司之董事。
      我們是國寶人壽公司之員工，為了要讓國寶人壽公司能瞭
      解被告辛○○擔任負責人之甘霖公司之運作，所以由國寶
      人壽公司的人去擔任甘霖公司之股東。持有新采公司之股
      份，也是被告辛○○叫伊去的，但伊就甘霖公司及新采公
      司沒出資等語（見偵一卷第102 頁、第10 3頁），是由上
      開證人先後之證詞綜合以觀，可知被告庚○○為順利完成
      前揭國寶人壽公司投資「亞洲廣場大樓」之計畫，曾以國
      寶人壽總經理之身分直接或間接詢問國寶人壽公司員工即
      證人午○○、證人丙○○、被告丁○○及同案被告丑○○
      、被告辛○○之意願，並徵得渠等之同意後，由上開人等
      分別擔任新采公司、甘霖公司之掛名股東，並規劃由證人
      午○○、丙○○擔任新采公司之董事，由被告辛○○擔任
      新采公司之監察人；另由證人午○○、被告丁○○擔任甘
      霖公司之董事，由同案被告丑○○擔任甘霖公司監察人，
      並規劃由被告辛○○擔任甘霖公司之董事長之事實，進而
      可推知當時身為國寶人壽公司總經理之被告庚○○係經國
      寶人壽公司委任完成「亞洲廣場大樓」之投資計畫，且國
      寶人壽公司亦透過被告庚○○以直接或間接之方式委任證
      人午○○、證人丙○○、被告丁○○與同案被告丑○○、
      辛○○，以擔任新采公司、甘霖公司掛名股東之方式協助
      國寶人壽公司完成「亞洲廣場大樓」之投資計畫。
（四）由新采公司92年10月1 日臨時股東會議事錄及董事會議議
      事錄、數位瑞崎公司變更登記申請書合併以觀（見數位瑞
      崎科技股份有限公司案卷第20頁至第21頁、第17頁反面）
      ，可知其上記載新采公司已改選董、監事，由午○○、丙○○持有75,000股之股份，並皆當選為董事，由被告辛○○持有100,000 股之股份，當選為監察人，並由被告丁○○持有50,000股之股份，之後製作新采公司92年10月1 日
      股東臨時會之議事錄及董事會之議事錄，並在其上蓋用新
      采公司股東陳錦萱之印文，再將之持向臺北市政府商業管
      理處辦理變更登記以行使之事實。其次，證人即同案被告
      甲○○於本院98年8 月18日審理期日結證稱：92年10月1
      日新采公司臨時股東會及董事會兩個會議事實上沒有召開
      。是伊通知會計師事務所人員將前開新采公司及甘霖公司
      的會議記錄，持向臺北市政府商業管理處辦理董監事的變
      更登記。新采公司實際上沒有召開股東會及董事會，伊卻
      製作上開會議記錄之原因在執行「亞洲廣場大樓」標購計
      畫，新采公司的變更登記是伊委託寅○○所屬事務所進行
      。伊當時自己有去會計師事務所跟寅○○談到要變更股權
      的事情，這是被告戊○○帶伊去的，他們之間的關係比伊
      來的深厚，因此伊提出這樣業務需求的時候，寅○○有回
      頭跟被告戊○○確定這件事情，這部分伊當時有要求寅○○這家公司傳真的影本，寅○○說伊不是當事人，不能給
      伊，該傳真是被告戊○○給寅○○的。據伊所知，寅○○
      有替更名前的數位瑞崎公司作一些會計的作業，所以才會
      由被告戊○○帶伊過去認識寅○○。被告庚○○有跟伊談
      過新采公司股東名冊的事情，有關臨時股東會股權變更及
      轉讓的資料是伊以傳真方式提供給寅○○，即新采公司董
      監名單及持股分配是由伊交給寅○○所屬之會計師事務所
      ，即是被告庚○○有交給伊，而伊交給寅○○時，寅○○
      會再向被告戊○○作確認。寅○○有向被告戊○○確認股
      東股權變更一事是寅○○親口說的，說他有跟被告戊○○
      確認這件事情，所以被告戊○○親筆寫的傳真有到寅○○
      的手上，地點是寅○○的會計師事務所，並有被告辛○○
      在場。伊在辦理數位瑞崎公司股東變更登記時沒有向陳錦
      萱、巳○○本人確認此事等語（見本院卷二第66頁、第67
      頁）。且證人午○○於本院98年9 月15日審理期日中亦結
      證稱：伊不記得有參加新采公司之股東會或董事會，沒有
      印象。也不清楚新采公司有無召開股東會或董事會等語（
      見本院卷二第107 頁反面），另證人午○○於97年1 月10
      日檢察官訊問時亦結證稱：伊擔任新采公司之董事，沒有
      實際參加過任何會議，任何董事會都沒有參加過正式之開
      會，但有無簽過開會文件伊不記得等語（見偵一卷第93頁
      ）。證人丙○○於本院98年11月24日審理期日結證稱：伊
      曾擔任新采公司股東，且擔任董事，伊實際沒有參加新采
      公司業務，且伊不知道新采公司的業務是何人主持。沒有
      參加過新采公司股東會或董事會，只有簽一些文件，就是
      同事、經理或協理傳過來的文件，但沒有實際開過會（見
      本院卷二第268 頁至第269 頁）。證人巳○○於本院98年
      9 月29日審理期日結證稱：新采公司當時沒有對伊說要變
      更持股，有無開會伊通通不知道。伊不知道92年10月1 日
      臨時股東會有無召開，也沒有見過會議記錄。因當時要更
      名時股東印章，包含陳錦萱印章，都被拿走。後來被告辛○○、丙○○、午○○都成為股東，伊不知道，伊也不認
      識他們，他們的股份來源伊也不清楚。不知道92年10月1
      日之會議記錄何人製作，也不清楚92年10 月1日董事會有
      無召開等語（見本院卷二第116 頁）。證人寅○○於本院
      98年9 月29日審理期日結證稱：新采公司股權部分在變更
      董事長之前是伊處理。92年10月1 日新采公司股東及董事
      會會議記錄是我們製作的，資料是同案被告甲○○傳送會
      議決議的草稿給伊，是用傳真的方式。伊不知道同案被告
      甲○○傳真過來的內容是否屬實，伊只是代為繕打文件，
      之後就把繕打好的文件送回去給同案被告甲○○。92年10
      月1 日股東會議記錄第二點是臨時在商業管理處改的，第
      二點上面的印章是伊蓋的，當時是我們事務所的外務去同
      案被告甲○○那邊拿的，至於主席、紀錄部分之簽章我們
      繕打之後是空白的，是交去給他們自己用印的，但伊不知
      道是何人用印等語（見本院卷二第120 頁反面至第121 頁
      ），且證人寅○○於97年1 月10日檢察官訊問時結證稱：
      當初數位瑞崎公司之負責人被告戊○○帶同案被告甲○○
      過來，被告戊○○說他很忙，以後有關數位瑞崎公司之事
      務直接找同案被告甲○○當對口就可以，之後數位瑞崎公
      司要變更名稱為新采公司和股權轉讓的事情都是找被告甲○○。同案被告甲○○有傳真新采公司92年之股東及董事
      會臨時會議紀錄過來給我們，不是一個正式之紀錄，而是
      用一個手稿，開會的內容就是他們要股權轉讓，並且將股
      權轉讓給誰，也有寫出來，我們根據這些內容，打成議事
      錄，打好之議事錄請外務送至國寶人壽公司給同案被告甲○○，並請同案被告甲○○看完核章以後就送件等語（見
      偵一卷第55頁、第56頁），是由上開證人之證詞及相關證
      據綜合以觀，可知在明知前開證人午○○、丙○○與被告
      丁○○、辛○○等人僅為新采公司掛名股東，並無實際出
      資購買新采公司之股份之情形下，被告庚○○竟為達到掌
      控新采公司之目的，以順利完成亞洲廣場開發計畫，而交
      由被告甲○○在數位瑞崎公司（即更名前之新采公司）並
      未於92年10月1 日召開臨時股東會及董事會之情形下，製
      作不實之新采公司92年10月1 日股東臨時會之議事錄（於
      該次股東臨時會議中將公司名稱由數位瑞崎公司變更為新
      采公司）及董事會之議事錄等業務上文書，且擔任新采公
      司負責人之被告戊○○則提供經股權轉讓後之新采公司股
      東名單，用以表示在上開會議中新采公司已改選董、監事
      ，且引薦不知情之「群英會計師事務所」員工寅○○與同
      案被告甲○○合作，上開議事錄中記載由證人午○○、丙○○持有75,000股之股份，並皆當選為董事，由被告辛○○持有100,000 股之股份，當選為監察人，並由被告丁○○持有50,000股之股份等情，被告甲○○再交由不知情之
      寅○○指示不詳姓名、年籍之成年同事以電腦繕打後，交
      回被告甲○○處校對，同案被告甲○○在其上盜蓋新采公
      司股東陳錦萱之印文後，再將上開不實之新采公司業務上
      文書交由不知情之寅○○向臺北市政府商業管理處辦理變
      更登記以行使之事實。
（五）由甘霖公司92年10月26日臨時股東會議事錄及董事會議議
      事錄、甘霖公司變更登記申請書綜合以觀（見甘霖建設股
      份有限公司案卷第46頁至第47頁、第45頁反面），可知其
      上記載甘霖公司已改選董、監事，由證人丙○○、午○○
      、被告丁○○均持有50,000股之股份，後2 人亦皆當選為
      董事，由被告辛○○持有520,000 股之股份，並經選任為
      董事長，被告由丑○○持有50,000股之股份，經選為監察
      人，之後製作甘霖公司92年10月26日股東臨時會之議事錄
      及董事會之議事錄，再將持向臺北市政府商業管理處辦理
      變更登記以行使之事實，惟證人即同案被告甲○○於本院
      98年8 月18日審理期日結證稱：甘霖公司92年10月26日的
      股東會及董事會事實上也沒有召開，是伊通知會計師事務
      所人員將上開甘霖公司的會議記錄向臺北市政府商業管理
      處辦理董監事的變更登記。甘霖公司實際上沒有召開股東
      會及董事會，伊卻製作上開會議記錄之原因在執行亞洲廣
      場大樓標購計畫。甘霖公司公司的變更登記是伊委託寅○○所屬事務所進行等語（見本院卷二第68頁、第71頁）。
      證人午○○於本院98年9 月15日審理期日中結證稱：伊不
      記得有參加甘霖公司之股東會或董事會，沒有印象。也不
      清楚甘霖公司有無召開股東會或董事會等語（見本院卷二
      第107 頁反面），證人午○○另於97年1 月10日檢察官訊
      問時亦結證稱：伊擔任甘霖公司之董事，沒有實際參加過
      任何會議，任何董事會都沒有參加過正式之開會，但有無
      簽過開會文件伊不記得等語（見偵一卷第93頁）。證人丙○○於本院98年11月24日審理期日結證稱：伊曾擔任新采
      公司股東，且擔任董事，伊實際沒有參加新采公司業務，
      且伊不知道新采公司的業務是何人主持。沒有參加過新采
      公司股東會或董事會。只有簽一些文件，就是同事、經理
      或協理傳過來的文件，但沒有實際開過會等語（見本院卷
      二第268 頁至第269 頁）。證人寅○○於本院98年9 月29
      日審理期日結證稱：甘霖公司變更地址部分，伊記得有處
      理。甘霖公司股東變更業務是同案被告甲○○所指示，同
      案被告甲○○說甘霖公司是國寶人壽公司的關係企業，所
      有的人中伊只認識同案被告甲○○、戊○○。被告戊○○
      沒有出面跟伊說甘霖公司部分也授權被告甲○○處理，只
      是因自新采公司部分配合下來，已經很習慣，所以伊就直
      接接受被告甲○○的委託，且甘霖公司相關證照、股東章
      程名冊也從同案被告甲○○那邊傳真過來委託我們代為辦
      理遷址，之後就代為記帳，所以甘霖公司部分都是同案被
      告甲○○從電話中告知相關變更內容等語（見本院卷二第
      120 頁至第121 頁），且證人寅○○於97年1 月10日檢察
      官訊問時亦曾結證稱：我們與同案被告甲○○配合一陣子
      後，同案被告甲○○說他們有一個關係企業叫甘霖建設公
      司，也一樣要讓我們做公司帳，之後我們有幫甘霖公司辦
      過遷移地址，後來甘霖公司應該是有變更股東名簿等語（
      見偵一卷第55頁、第56頁），是由上開證據綜合以觀，可
      知在明知前開證人午○○、丙○○與被告丁○○、辛○○
      及同案被告丑○○等人僅為甘霖公司掛名股東，並無實際
      出資購買甘霖公司之股份之情形下，被告庚○○竟為達到
      掌控甘霖公司之目的，以順利完成亞洲廣場開發計畫，而
      交由同案被告甲○○在甘霖公司並未於92年10月26日召開
      臨時股東會及董事會之情形下，製作不實之甘霖公司92年
      10月26日股東臨時會之議事錄及董事會之議事錄等業務上
      文書，且同案被告甲○○則持被告庚○○所提供經股權轉
      讓後之甘霖公司股東名單，用以表示在上開會議中甘霖公
      司已改選董、監事，上開議事錄中記載由證人丙○○、午
      ○○、被告丁○○均持有500,000 股之股份，後2 人亦皆
      當選為董事，由被告辛○○持有52 0,000股之股份，並經
      選任為董事長，由同案被告丑○○持有500,000 股之股份
      ，經選為監察人等情，同案被告甲○○再交由不知情之寅
      ○○指示不詳姓名、年籍之成年同事以電腦繕打後，交回
      同案被告甲○○處校對後，再將上開不實之甘霖公司業務
      上文書交由不知情之寅○○向臺北市政府商業管理處辦理
      變更登記以行使之事實。
（六）由新采公司92年12月1 日臨時股東臨時會議事錄及董事會
      議議事錄綜合以觀（見數位瑞崎科技股份有限案卷第30頁
      至第31頁），可知其上記載新采公司該次股東會通過增資
      5,000 萬元，一次發行或分次發行授權董事會決議，及董
      事會內通過先行增資3,000 萬元之決議，且由新采公司92
      年12月12日變更登記申請書、王來順會計師92年12月11日
      所出具之新采公司增加資本登記資本額查核報告書、新采
      公司股東繳納股款明細表、新采公司92年12月10日資產負
      債表、及新采公司在聯邦銀行帳戶之存摺影本以觀（見數
      位瑞崎科技股份有限案卷第29頁反面、第32頁反面、第33
      頁至第35頁），可知的確有3,000 萬元於92年12月10日以
      轉帳方式匯入新采公司在聯邦銀行之帳戶內，且不知情之
      會計師王來順亦據以出具上開登記資本額查核報告書，之
      後並向臺北市商業管理處提出變更登記申請之事實。惟證
      人即同案被告甲○○於本院98年8 月18日審理期日結證稱
      ：關於陳錦萱及巳○○他們二人的印章如何取得，時間已
      久，伊已經不記得了，但據伊瞭解當時被告戊○○有將數
      位瑞崎公司的資料交給被告庚○○，所以伊推測應該是從
      被告庚○○處取得。新采公司92年12月1 日公司臨時股東
      及董事會會議記錄也是由伊製作，也是伊請寅○○去處理
      。上開2 份會議紀錄是被告庚○○要伊去做，因為新采公
      司、甘霖公司要跟日盛銀行融資12億元，以當時新采公司
      的資本額，日盛銀行覺得過少，建議我們採取增資的方式
      進行，所以會議記錄就是作增資之用。增資的錢印象中是
      由新采公司及甘霖公司以亞洲廣場大樓5 樓向國寶人壽公
      司貸款所取得。新采公司92年12月增資之款項有入到新采
      公司的帳戶，之後沒有發還給當時增資的股東等語（見本
      院卷二第67頁、第68頁），且亦於本院98年10月13日審理
      期日結證稱：新采公司3 千萬元增資款，伊記得是從甘霖
      公司匯過去，甘霖公司匯給新采公司時帳上的確有這3 千
      萬元，所以才匯得出去。伊記得當時因甘霖公司與新采公
      司都是用亞洲廣場大樓5 樓向國寶人壽貸款，此部分3 千
      萬元是甘霖公司向國寶人壽貸款所取得資金，因尚未墊付
      尾款，所以在那個時點甘霖公司才有錢匯給新采公司等語
      （見本院卷二第143 頁反面）。證人丙○○於本院98年11
      月24日審理期日結證稱：沒有參加過新采公司股東會或董
      事會，期間有簽一些文件，就是同事、經理或協理傳過來
      的文件，但沒有實際開過會等語（見本院卷二第268 頁至
      第269 頁）。證人午○○於97年1 月10日檢察官訊問時亦
      結證稱：伊擔任新采公司之董事，沒有實際參加過任何會
      議，任何董事會都沒有參加過正式之開會，但有無簽過開
      會文件伊不記得等語（見偵一卷第93頁）。證人巳○○於
      本院98年9 月29日審理期日結證稱：92年12月1 日新采公
      司的股東會、臨時會沒有通知伊，伊也沒有出席，也不知
      道要增資的事，也沒有擔任會議記錄，伊不知道何人在會
      議記錄上蓋伊的印章等語（見本院卷二第117 頁反面）。
      證人寅○○於本院98年9 月29日審理期日結證稱：92年12
      月1 日的新采公司股東及董事會議記錄也是我們繕打的文
      件，內容也是依據同案被告甲○○傳真來的文件製作，包
      含資金繳件回去，是何人用印不知道等語（見本院卷二第
      121 頁），且於97年1 月10日檢察官訊問時結證稱：新采
      公司92年12月1 日的股東臨時會議事錄也是同案被告甲○○傳真手稿給伊，伊再打成議事錄，我們做成文件後，請
      外務送回去給同案被告甲○○用印，然後送件。當時會計
      師事務所內有一位王來順會計師，新采公司92年12月這一
      次開會要增資，我們就是交給王來順會計師去查核簽證，
      後來新采公司有辦理增資手續等語（見偵一卷第56頁），
      是由上開證據綜合以觀，可知於92年12月間又為實現上述
      「亞洲廣場大樓」中由新采公司向日盛銀行貸款之規劃，
      因被告戊○○擔任負責人之新采公司資本額過低，無法貸
      得高額款項，經同案被告甲○○與被告庚○○、時任新采
      公司負責人之戊○○商討後，在前開新采公司之股東均未
      提出增資款之情形下，由被告庚○○指示被告甲○○自行
      由新采公司或甘霖公司帳戶內調度資金以供驗資，並由被
      告庚○○提出股東名單及增資後之股權分配表與同案被告
      甲○○，再由同案被告甲○○自甘霖公司所有之聯邦商業
      銀行蘆洲分行000000000000號帳戶匯款3,000 萬元至新采
      公司所有在同分行之000000000000號帳戶內，以供驗資之
      用，且在新采公司未於92年12月1 日召開股東臨時會及董
      事會之情形下，再製作不實之新采公司92年12月1 日股東
      臨時會議事錄及董事會議事錄等業務上文書，用以表示新
      采公司股東會通過增資5,000 萬元，一次發行或分次發行
      授權董事會決議，及董事會內通過先行增資3,000 萬元之
      決議，同樣交由不知情之寅○○指示不詳姓名、年籍之成
      年同事以電腦繕打後，交回被告甲○○處校對，並由同案
      被告甲○○在前揭不實之新采公司92年12月1 日股東臨時
      會之議事錄及董事會之議事錄上盜蓋新采公司股東巳○○
      之印文，並交由不知情之會計師王來順出具資本額查核報
      告書，與新采公司股東繳納股款明細表、新采公司92年12
      月10日資產負債表，一併透過寅○○向臺北市政府商業管
      理處表明增資款，業已收足以行使之，並辦理變更登記之
      事實。
（七）由甘霖公司93年3 月25日股東臨時會議事錄及董事會議議
      事錄綜合以觀（見甘霖建設股份有限公司卷第61頁反面至
      第63頁），可知會議中甘霖公司股東會通過增資5,480 萬
      元，發行新股相關細節授權董事會決議，及董事會內通過
      增資5,480 萬元之決議之事實，且由甘霖公司93年4 月12
      日變更登記申請書、王來順會計師93年4 月5 日所出具之
      甘霖公司增加資本登記資本額查核報告書、甘霖公司股東
      以債權抵繳股款明細表、甘霖公司93年4 月1 日資產負債
      表、及收據影本3 紙以觀（見甘霖建設股份有限公司案卷
      第60頁反面、第65頁至第69頁），可知的確有以「亞洲廣
      場大樓」之5 樓之1 部分之購屋款債權之名義，抵充甘霖
      公司增資股款之方式，表明增加資本之股款確已繳足，且
      不知情之會計師王來順亦據以出具上開登記資本額查核報
      告書，之後並向臺北市商業管理處提出變更登記申請之事
      實。惟證人即同案被告丑○○於本院98年8 月28日審理期
      日結證稱：伊簽支票充作甘霖公司增資款時，伊就知道是
      以亞洲廣場大樓的錢來實際支應，且當時被告庚○○也說
      資金只是要驗資而已。伊沒有到聯邦銀行蘆洲分行開立00
      0000000000之支票帳戶，是被告庚○○、同案被告甲○○
      請聯邦銀行的人員到國寶人壽公司內請伊簽文件開立的。
      於甘霖公司要增資時，說要開立支票帳戶來支應增資款，
      除伊之外，有其他股東丁○○、丙○○、午○○開立帳戶
      ，目的跟伊一樣。上開支票帳戶除支應甘霖公司增資款之
      外，沒有做過其他用途，只開過甘霖公司增資款的支票，
      其餘支票還由伊保管中等語（見本院卷二第86頁反面、第
      87頁）。證人丙○○於本院98年11月24日審理期日結證稱
      ：沒有參加過新采公司股東會或董事會，期間有簽一些文
      件，就是同事、經理或協理傳過來的文件，但沒有實際開
      過會等語（見本院卷二第268 頁至第269 頁）。證人丁○○於本院99年6 月4 日審理期日結證稱：國寶人壽內部沒
      有任何人跟伊討論增資股款如何繳納。伊只記得有開一些
      支票，但沒有兌現，事實上也沒有討論，是同案被告甲○○來處理。伊只知道要開支票而已，伊也有開支票，應該
      是沒有兌現等語（見本院卷四第151 頁反面）。證人午○○於97年1 月10日檢察官訊問時亦結證稱：同案被告甲○○有幫伊去聯邦銀行開立過支票帳戶，支票本及印章有交
      給我們保管，但伊不知道為什麼等語（見偵一卷第93頁）
      。證人即同案被告甲○○於本院98年10月13日審理期日結
      證稱：93年4 月1 日5,480 萬元之甘霖公司增資股款來源
      ，是因甘霖公司帳上沒有那麼多資金，所以伊就接受寅○○會計師的建議以他們這些股東向被告戊○○購買亞洲廣
      場大樓部分樓層的尾款做價成增資款，他們這些股東都有
      開立支票出來，但都沒有兌現，純粹只是會計師要求我們
      這樣辦理，以達成增資的效果。當時甘霖公司帳面沒有5,
      480 萬元存入，所以才以上開方式存入等語（見本院卷二
      第143 頁反面）。證人寅○○於本院98年9 月29日審理期
      日結證稱：甘霖公司增資部分伊很確定是我們製作的等語
      （見本院卷二第121 頁反面），是由上開證據可知，受國
      寶人壽公司委任之被告庚○○為完成「亞洲廣場大樓」之
      開發計畫，亦曾與被告甲○○、當時甘霖公司名義負責人
      辛○○共商於93年3 月間辦理甘霖公司之增資，即繼續由
      上開亦受國寶人壽公司委任之被告辛○○、丁○○、同案
      被告丑○○與證人午○○、丙○○等5 人掛名該公司股東
      ，並仍由被告辛○○擔任董事長，證人午○○、被告丁○○為董事，被告丑○○為監察人，且持有股份分別增為被
      告辛○○165 萬794 股、證人午○○158 萬7,302 股、被
      告丁○○158 萬7,302 股、同案被告丑○○158 萬7,301
      股、證人丙○○158 萬7,301 股，但前揭股東均未實際支
      出增資股款，而係以在上開人頭股東均未出資為甘霖公司
      代墊購買上開「亞洲廣場大樓」5 樓之1 購屋款之情形下
      ，佯以上開不動產之5 樓之1 部分之購屋款債權之名義，
      抵充甘霖公司增資股款之方式，表明增加資本之股款確已
      繳足，以供驗資，並被告庚○○交由被告甲○○在甘霖公
      司未實際於93年3 月25日召開股東臨時會及董事會之情形
      下，製作不實之甘霖公司93年3 月25日股東臨時會議事錄
      及董事會議事錄等業務上文書，用以表示甘霖公司股東會
      通過增資5,480 萬元，發行新股相關細節授權董事會決議
      ，及董事會內通過增資5,480 萬元之決議等情後，交由不
      知情之會計師王來順出具93年4 月5 日資本額查核報告書
      ，與甘霖公司股東以債權抵繳股款明細表、甘霖公司93年
      4 月1 日資產負債表，一併由不知情之寅○○向臺北市政
      府商業管理處表明增資款業已收足，並辦理變更登記以行
      使之等情。
（八）由寶采公司93年2 月24日設立登記申請書、寶采公司93年
      2 月23日發起人會議事錄及董事會議事錄、胡安嘉會計師
      93年2 月24日所出具之寶采公司設立登記資本額查核報告
      書、寶采公司設立登記股東繳納股款明細表、寶采公司93
      年2 月23日資產負債表、及寶采籌備處在聯邦銀行之存摺
      影本以觀（見寶采國際股份有限公司卷第8 頁至第9 頁、
      第12頁至第15頁），可知寶采公司申請設立登記之時程及
      於93年2 月23日有800 萬元現金存入，與以被告丑○○名
      義利用跨行匯款之方式匯入200 萬元至上開寶采公司籌備
      處在聯邦銀行設立之帳戶內，且不知情之會計師胡安嘉亦
      據以出具上開設立登記資本額查核報告書，之後並向臺北
      市商業管理處提出變更登記申請之事實。其次，證人即同
      案被告甲○○於本院98年8 月18日審理期日結證稱：寶采
      公司設立登記是被告庚○○交代我們去做。之後，係伊請
      寅○○會計師事務所處理等語（見本院卷二第68頁反面）
      ，且於本院98年10月13日審理期日結證稱：寶采公司是被
      告庚○○後來請投資部同仁設立，因伊是投資部主管，所
      以知道這件事。被告庚○○設立寶采公司原因，伊不清楚
      ，因當時被告庚○○沒有說設立原因，但因取名為寶采公
      司，所以伊認為是國寶集團的公司。設立當時伊只知道負
      責人是被告丑○○，至於股東何人不清楚。寶采公司辦理
      驗資手續有協助，是被告庚○○請伊協助成立時之資本額
      ，當時新采公司、寶采公司、甘霖公司都是集團成立的公
      司，因此伊負責新采公司、甘霖公司有關亞洲廣場大樓部
      分資金的調度，當時是被告庚○○問伊有無資金，伊當時
      看新采公司及甘霖公司的帳，發現只有新采公司帳面有超
      過1 千萬元的資金，所以就從新采公司撥了1 千萬元到寶
      采公司帳戶進行驗資，因當時被告庚○○告訴伊說寶采公
      司成立的資本額要1 千萬。聯邦銀行驗資帳戶，係伊請聯
      邦銀行的人到國寶人壽來開立帳戶，當時是由同案被告丑
      ○○親自開戶。驗資部分是伊委託群英會計師事務所處理
      ，驗資完畢後，1 千萬元匯回甘霖公司。因這兩家公司帳
      戶是由伊控管，哪家公司需要資金，伊就從比較多錢的那
      家公司帳戶把錢轉過去。就伊所知，寶采公司部分沒有實
      際出資，因伊負責驗資部分，所以伊知道寶采公司的資本
      是從新采公司來的。伊只有負責寶采公司驗資，其餘寶采
      公司資金沒有處理。跨行匯款部分是投資部職員去匯款，
      職員應該認為寶采公司的負責人是同案被告丑○○，所以
      就以同案被告丑○○名義登記為匯款人，伊確定同案被告
      丑○○本人沒有匯款。上開匯款的2 筆錢確實是驗資的1
      千萬元，之後將1 千萬元匯回甘霖公司，是會計師說設立
      登記已經完畢，取得公司證照之後才匯回甘霖公司。是伊
      自行決定要匯回甘霖公司等語（見本院卷二第140 頁反面
      至第141 頁、第142 頁）。證人同案被告丑○○於本院98
      年10月13日審理期日結證稱：伊在寶采公司擔任董事長，
      因國寶集團標了亞洲廣場大樓之後，被告庚○○在處理資
      產時為了管理需要說要成立寶采公司，要伊擔任股東並擔
      任董事長，寶采公司的股東有4 個，伊、被告辛○○、丁○○，另一個人忘記了，股款部分我們股東都沒有實際出
      資，事實上據伊所知，資金都是由新采公司那邊的收入來
      支付。作為驗資用的1 千萬元來源，據伊所知是由新采公
      司的資金那邊來，但實際上伊沒有參與，上開1 千萬也不
      是伊出資。自新采公司調度而來供寶采公司成立驗資的1
      千萬元與國寶人壽沒有直接關係，但因新采公司是國寶人
      壽公司投資亞洲廣場大樓所成立的公司，所以有間接關係
      。即因投標亞洲廣場大樓的資金2 億多都是由國寶人壽公
      司出資，其餘都向銀行貸款，後來成立這三家公司，都是
      由亞洲廣場大樓的租金收入及押租保證金來支應，所以都
      應該屬於國寶集團。被告庚○○找伊擔任寶采公司股東時
      ，跟伊說成立這幾家公司就是要管理亞洲廣場大樓的資產
      ，便要伊擔任寶采公司董事長，日後經營亞洲廣場大樓時
      會用到寶采公司等語（見本院卷二第136 頁、第138 頁、
      第139 頁）。證人乙○○於本院98年12月15日審理程序中
      結證稱：93年初，被告辛○○以信託的方式請伊擔任寶采
      公司股東，但只有口頭約定，沒有書立信託文件。伊不知
      道伊名下寶采公司的股份前手為何人，不知道前手將寶采
      公司股份移轉給伊的原因，前手將寶采公司股份移轉登記
      給伊，不知道去國稅局繳納證券交易稅，沒有出資取得寶
      采公司股份等語（見本院卷三第39頁）。證人丁○○於本
      院99年6 月4 日審理期日結證稱：因當時伊在國寶人壽公
      司任職，被告庚○○、同案被告甲○○、被告辛○○3 人
      在不同時間跟伊講過，叫伊、午○○、丙○○3 人分別當
      新采公司、甘霖公司、寶采公司這3 家公司的股東，但伊
      不清楚持股比例。應該是被告庚○○、辛○○這些人要求
      伊擔任寶采公司股東。寶采公司伊名下持股為參拾萬股，
      伊沒有實際出資，至於何人出資也不清楚等語（見本院卷
      四第149 頁反面、第15 4頁），是由上開證據綜合以觀，
      可知受國寶人壽公司委任之被告庚○○，以方便將來管理
      「亞洲廣場大樓」為由，明知新采公司所有聯邦銀行蘆洲
      分行000000000000號帳戶內之資金屬於國寶人壽公司所有
      ，竟與同案被告甲○○、丑○○商討後，欲另成立寶采公
      司，並計畫由同案被告丑○○擔任寶采公司負責人，並另
      安排被告辛○○、丁○○擔任股東，即在同案被告丑○○
      、被告丁○○、被告辛○○等人均未實際繳納股款之情況
      下，由知情之同案被告甲○○於93年2 月23日自新采公司
      上開聯邦銀行帳戶提領1,000 萬元，並請聯邦銀行蘆洲分
      行之行員至國寶人壽公司辦理寶采公司000000000000號帳
      戶之開戶程序，再將上述1,000 萬元分成200 萬元及800
      萬元2 筆，分別存入前開寶采公司在聯邦銀行之帳戶以供
      驗資之用，嗣交由不知情之會計師胡安嘉出具93年2 月24
      日資本額查核報告書，並於93年3 月11日委請不知情之寅
      ○○持不實之設立登記資本額查核報告書、寶采公司設立
      登記申請書、資產負債表、股東繳納股款明細表等文件，
      表明業已收足股款向臺北市政府商業管理處表明股款業已
      收足，並完成設立登記之事實，進而亦能得知成立寶采公
      司亦為「亞洲廣場大樓」投資計畫中之一環，當時身為國
      寶人壽公司總經理之被告庚○○既係經國寶人壽公司委任
      完成「亞洲廣場大樓」之投資計畫，係就成立寶采公司之
      部分，當亦受國寶人壽公司之委任，且被告丑○○、辛○○、丁○○，亦係受國寶人壽公司之委任，以未實際出資
      ，擔任寶采公司人頭股東之方式，使寶采公司順利成立，
      而協助國寶人壽公司完成被告庚○○所策劃之「亞洲廣場
      大樓」投資計畫。
（九）由文魁公司與新采公司於93年3 月15日簽定之車位租賃契
      約（租金150 萬元，稅外加）、文魁公司與新采公司於93
      年3 月15日就地下3 樓至地面1 樓之商場及附屬建物簽訂
      之租賃契約（租金350 萬元，不含百分之5 加值營業稅）
      、文魁公司與新采公司於93年3 月15日就2 樓至5 樓之商
      場及附屬建物簽訂之租賃契約（租金600 萬元，不含百分
      之5 加值營業稅）及寶采公司與文魁公司於93年3 月15日
      簽定之委託顧問合約（顧問費233 萬元，含稅金為244 萬
      6,500 元）等4 份契約觀之（見臺灣臺北地方法院檢察署
      94年度核退字第2576號卷，下稱核退卷第64頁至第68頁、
      第42頁），可知文魁公司曾於93年3 月15日與寶采公司簽
      立委託顧問合約，合約上蓋有寶采公司之公司章與同案被
      告丑○○之小章，並與新采公司就建物及車位簽立其餘三
      份租賃契約，合約上均蓋有新采公司之公司章與被告戊○○之小章，依據上開4 份合約，文魁公司含稅每月共要支
      付1,383 萬元之事實甚為明確。其次，證人即文魁公司負
      責人壬○○於本院98年12月15日結證稱：伊是文魁公司負
      責人。文魁公司曾經承租亞洲廣場大樓地下1 樓到5 樓，
      時間是93年9 月到108 年8 月，現在仍在使用中，停車場
      是在93年6 月開始承租。當時接洽對象是被告庚○○，當
      時是國寶人壽總經理，後來被告庚○○提出用新采公司、
      寶采公司名義出租。伊主要聯絡事情都是找被告庚○○。
      簽約當時，是被告庚○○來簽約，當時被告庚○○幫寶采
      公司蓋章，至於新采公司部分是由被告戊○○帶章過來，
      由被告庚○○蓋章，被告戊○○帶章過來之後就離開了。
      被告庚○○之前是文魁公司獨立董事，大概是93年2 月左
      右辭職。當時一共簽4 份合約，停車場壹份（地下4 樓、
      5 樓）；1 樓到地下3 樓有1 份；2 樓到5 樓有1 份；另
      還有1 份顧問約。包含顧問約，每份合約都有記載文魁公
      司應該支付的金額。當初伊不知道為何如此支付租金，是
      被告庚○○他們提出的方法，被告庚○○只有跟伊說這是
      他們公司內部事情，伊就沒有再追問。文魁公司依照上開
      合約開支票支付，支票都是被告庚○○收受，都是用蓋章
      方式簽收，只有幾張是用簽名的方式，章都是簽約時蓋的
      ，因為上開開立的支票都是在簽約當日就給付，當天被告
      庚○○就用自己帶的章（即同案被告丑○○之印章），上
      述被告戊○○帶來的就是戊○○的章，被告庚○○就用上
      開印章簽收支票。依伊認知，當時伊的感覺出租者是國寶
      人壽公司，原因是該大樓法拍之後，報紙、媒體均有報導
      ，所以伊心裡感覺產權應該是國寶人壽公司的。當時是被
      告庚○○主動跟伊聯繫，當時表示標到該大樓，問伊有無
      興趣承租，至於細節已經忘了。雙方講好租金，因為合約
      簽很多份，對伊而言一樣要支付租金，所以當時合約內容
      是對方擬好，伊只管要支付一定租金，至於細節沒有管，
      合約內容我們公司副總有看過，同意之後才簽，對伊而言
      ，契約加起來就是該支付的租金。簽約前伊不曉得，簽約
      當天伊就知道新采公司、寶采公司負責人是被告戊○○、
      同案被告丑○○2 人，但沒有跟上開負責人確認簽約事宜
      。伊確認被告庚○○有權代替新采公司、寶采公司簽約部
      分係因同案被告丑○○，被告庚○○之前有跟伊介紹是他
      們公司法務，且勘查標的時，同案被告丑○○都有在場，
      且簽約當時被告戊○○也有帶印章過來，被告戊○○離開
      時被告庚○○有向伊介紹被告戊○○在國寶人壽公司擔任
      的職務。寶采公司之顧問契約是被告庚○○帶寶采公司的
      大、小章來蓋印。賀鐵君應該有參與這4 份契約的作業，
      細節不清楚。印象中被告庚○○當初可能是蓋錯大章，被
      告庚○○就把該份合約拿給伊，說要重蓋，伊把合約拿給
      賀鐵君處理，之後的細節就不清楚。寶采公司的契約是被
      告庚○○用印，而補蓋章卻找同案被告丑○○之原因，伊
      不清楚，推測當時可能是因為賀鐵君也認識同案被告丑○○，看到寶采公司負責人是同案被告丑○○，就直接去找
      同案被告丑○○。文魁公司在亞洲廣場大樓資訊廣場開幕
      時，當時有邀請國寶人壽當時的董事長及總經理出席參加
      等語綦詳（見本院卷三第31頁至第35頁），且核與上開租
      賃契約、委託顧問合約書及卷附文魁公司領款簽收單53紙
      之記載相符（見核退卷第70頁至第74頁），是由上開證據
      可知被告庚○○利用曾擔任文魁公司之獨立董事（任職期
      間自92年5 月間起至93年3 月10日止）之機會，主動向文
      魁公司負責人壬○○表示伊握有「亞洲廣場大樓」承租權
      ，文魁公司可以承租「亞洲廣場大樓」作為賣場之用等語
      ，嗣經文魁公司同意，雙方即約定承租金額為每月1,383
      萬元，並於93年3 月15日由被告庚○○分別代理新采公司
      、寶采公司與文魁公司負責人壬○○在臺北市晶華酒店內
      簽約，但被告庚○○要求在總金額不變之情況下，要簽訂
      4 份契約，即以新采公司名義簽定之車位租賃契約（租金
      150 萬元，稅外加）、地下3 樓至地面1 樓之商場及附屬
      建物租賃契約（租金350 萬元，不含百分之5 加值營業稅
      ）、2 樓至5 樓之商場及附屬建物租賃契約（租金600 萬
      元，不含百分之5 加值營業稅）及以寶采公司名義簽定之
      委託顧問合約（顧問費233 萬元，含稅金為244 萬6,500
      元）等4 份契約，且之後文魁公司並依據4 份契約，開立
      支票支付上開款項，且上開支票均由被告庚○○持當時新
      采公司負責人被告戊○○及當時寶采公司負責人丑○○之
      印章親自領取等情。另審酌寶采公司乃係剛完成設立登記
      之新公司，並無執行文魁公司顧問業務之實際營業活動與
      能力，則被告庚○○巧立顧問費名目，而收得該等支票，
      自有不法意圖，同堪認定。
（十）由寶采公司在國泰世華銀行館前分行帳戶於93年1 月1 日
      至95年7 月31日間之交易明細之資料以觀（見偵二卷第90
      頁），可知該帳戶於93年9 月15日、93年10月15日、93年
      11月15日均以託收名義存入2,446,500 元，且於93年9 月
      15日亦以託收名義存入7,000,000 元，期間內陸續以有摺
      提現之方式每次不超過95萬元之方式提領，用以迴避當時
      提領現金100 萬元，須登記身分資料之規定，至95年6 月
      9 日時，該帳戶之餘額僅剩302 元之事實。惟證人即同案
      被告丑○○於本院98年10月13日審理期日結證稱：顧問合
      約簽立時伊不知道，後來因文魁公司當時的管理部協理賀
      鐵君發現合約中寶采國際股份有限公司漏掉國際二字，即
      在簽約人欄位用打字部分書寫的名稱上少了國際二字，所
      以要伊把合約拿回蓋章，伊才知道這件事，伊拿回合約之
      後有影印一份。有天被告庚○○通知要伊到國泰世華城中
      分行（館前分行）帳戶去變更密碼，因密碼帳號本來是伊
      去設定，伊有告知同案被告甲○○，但同案被告甲○○後
      來忘記，所以被告庚○○要伊跟他一起去辦理變更，當天
      被告庚○○有帶寶采公司的公司大、小章及國泰世華存摺
      ，變更完之後被告庚○○又把存摺、印章取回，並把支付
      顧問費的支票存入國泰世華銀行城中分行（館前分行）寶
      采公司帳戶，後來就把票款領走。看到寶采公司與文魁公
      司間之顧問合約時，合約上蓋有寶采公司大、小章。國泰
      世華銀行寶采公司帳戶自93年9 月15日至93年11月15日分
      別匯款2,440,000 元整及顧問費7,000,000 元整之金額，
      從93年9 月15日開始，每月有1 張支票，每月有244 萬元
      ，及有1 張保證金700 萬元支票，都是由被告庚○○取走
      支票後提示兌現，93年11月伊去函國泰世華銀行之後庚○○就沒有再存入該帳戶。交易明細有分次提領90萬不等之
      金額，確實領取之人，伊不知道，但根據伊瞭解應該是被
      告庚○○領走，這樣認定的原因在於是被告庚○○要伊去
      變更提款密碼，且存摺、印鑑都在被告庚○○那邊（見本
      院卷二第136 頁反面至第137 頁、第138 頁反面），及證
      人即同案被告甲○○於本院97年10月13日審理期日結證稱
      ：伊沒有處理新采公司與文魁公司之租約部分，這部分伊
      完全不清楚。寶采公司跟文魁公司顧問合約部分伊完全沒
      有協助伊只有負責寶采公司驗資，其餘寶采公司資金伊沒
      有處理。驗資銀行帳戶開完之後，相關聯邦銀行蘆洲分行
      之存摺、大、小章交給投資部經理子○○郵寄給被告庚○○。國寶人壽公司沒有收到文魁公司租金之支票，但新采
      公司有收到，新采公司部分是由被告庚○○交給伊，被告
      庚○○說那是新采公司與文魁公司的租約的租金支票，而
      租賃標的物應該是亞洲廣場大樓2 樓到5 樓及地下室部分
      ，伊一拿到被告庚○○給伊的支票，就請日盛銀行的外務
      襄理到國寶人壽來把這些支票取回存入新采公司在日盛銀
      行所開立之備償專戶，這部分租金票只收到4 個月，3 個
      租約之每月租金加起來大約1,100 萬到1,200 萬之間。被
      告庚○○沒有拿文魁公司支付顧問費的支票給伊，不知道
      文魁公司有支付顧問費給寶采公司。所說的每月1,100 萬
      到1,200 萬元是指單純租金之支付等語（見本院卷二第14
      2 頁、第143 頁、第144 頁反面），另被告庚○○於本院
      99年2 月9 日審理期日復自承：伊的配偶為卯○○，帳戶
      現金都是卯○○提領之後匯出，是伊與被告辛○○討論後
      叫卯○○去匯，卯○○有會計師執照，但擔任家庭主婦，
      沒有執業過。取款憑條（提示辛○○陳報狀附件）不是伊
      的筆跡，是伊太太卯○○的筆跡。當時伊都在上班，比較
      沒有時間，所以請卯○○去領現金，領完的錢有匯去寶采
      公司帳戶，是被告辛○○叫伊匯的，至於匯入寶采公司何
      帳戶，伊需要整理一下等語（見本院卷三第181 頁反面至
      第182 頁），並曾於本院99年2 月26日準備程序中自承：
      伊是依據被告辛○○之指示將款項匯出至甘霖公司國泰世
      華銀行館前分行帳戶、土地銀行營業部寶采公司帳戶、聯
      邦銀行蘆洲分行辛○○帳戶內，卯○○領出現金之後就拿
      去辦公室交給伊，伊再自己去匯款等語（見本院卷三第
      247 頁），並提出匯款清單1 紙、匯款單12紙附卷可佐（
      見本院卷三第219 頁、第220 頁至第225 頁）。又被告庚○○於本院99年3 月26日準備程序中亦自承：對於土地銀
      行於99年3 月1 日回函與所附寶采公司提款單及匯款申請
      書沒有意見，是伊匯出去的，當時匯款單記載0000000000
      ，這是被告辛○○的電話，因為銀行有問題要退匯的話，
      是直接跟被告辛○○聯絡（見本院卷三第266 頁至第267
      頁），況參被告辛○○於本院99年3 月26日準備程序中所
      自承：對於土地銀行於99年3 月1 日回函所附寶采公司帳
      戶提款單及匯款申請書是被告庚○○的字，那時候是被告
      庚○○在處理甘霖公司的事情，伊沒有指示過被告庚○○
      ，錢應該是進甘霖公司，這個甘霖公司的帳戶出去也一樣
      是被告庚○○拿出去的，錢拿去哪裡伊不知道，甘霖公司
      的帳戶也是被告庚○○在處理。伊的電話是0000000000。
      伊承認被告庚○○在上次開庭呈報的就匯款至伊個人帳戶
      部分，伊有收到等語（見本院卷三第266 頁至第267 頁）
      ，可知被告庚○○與被告辛○○竟隱瞞國寶人壽公司另有
      簽訂上開顧問合約之事，僅將依據以新采公司名義簽立之
      租賃契約所領取之租金支票交付與被告丑○○存入新采公
      司帳戶內，而將文魁公司依據上開顧問合約所給付之93年
      9 月至11月顧問費合計733 萬9,500 元及履約保證金700
      萬元（合計1,433 萬9,500 元），均存入由被告庚○○指
      示不知情之甲○○於93年9 月15日以寶采公司名義，在國
      泰世華銀行館前分行開立之000000000000帳戶內兌現（被
      告甲○○開立帳戶後，即將印鑑及存摺交付庚○○），並
      由被告庚○○囑由其妻卯○○至國泰世華銀行館前分行填
      寫取款憑條後，分次領取不超過100 萬元之現金，以規避
      達100 萬元須登記身分資料之規定，嗣將現金親自交給被
      告庚○○，再由被告庚○○以寶采公司名義親自填寫匯款
      單將款項分別匯入國泰世華銀行館前分行甘霖公司之帳戶
      、聯邦銀行蘆洲分行被告辛○○個人之帳戶及土地銀行營
      業部寶采公司之帳戶內，被告庚○○及辛○○即以上開方
      式將前開款項共同侵占入己。其次，由卷附合作金庫營業
      部寶采公司開戶及分戶交易明細表以觀（見偵二卷第91頁
      至第92頁），可知該帳戶係被告辛○○以寶采公司負責人
      名義所申設，並於94年1 月31日有2 張金額2,446,500 元
      之支票存入，且94年2 月16日、94年3 月16日、94年4 月
      18日、94年5 月17日、94年6 月16日各有1 筆2,446,500
      之支票款項存入，直至94年7 月15日有一張金額2,446,50
      0 元之支票遭退票之事實，而被告辛○○於本院98年11月
      10日審理期日自承：寶采公司合作金庫營業部公司帳戶係
      伊開的，但存摺及提款之印章是被告庚○○保管，帳戶內
      提示文魁公司支票款項也是被告庚○○提領，伊都沒有提
      領。被告庚○○領錢之後如何處理伊不知道，因為領錢之
      前，被告庚○○說寶采公司有需要買東西及營運資金的需
      求，至於詳細需求伊不清楚，當時伊已經是寶采公司董事
      長，但當時被告庚○○說寶采公司是他在營運的公司等語
      （見本院卷二第255 頁反面至第256 頁），被告庚○○於
      本院98年11月10日審理期日另自承：伊是有跟被告辛○○
      一起去領，但伊是匯入甘霖公司及寶采公司的土地銀行帳
      戶，是被告辛○○要求伊這樣匯，至於為何辛○○要求伊
      這樣匯款伊不清楚。當初被告辛○○跟丑○○在打經營權
      爭奪，被告辛○○說情形很緊急，所以急著把資金移轉，
      才如此匯款，時間是94年初，正確日期不記得等語（見本
      院卷二第255 頁反面至第256 頁），是綜合上開證據，可
      知係先由被告辛○○於94年1 月26日以寶采公司名義在合
      作金庫營業部開立0000000000000 帳戶，利用其持有該帳
      戶存摺、印鑑，可使用收益帳戶資金之機會，並由被告林
      錦春將文魁公司依據前開顧問合約所支付之93年12月至94
      年7 月顧問費支票，共計1,957 萬2,000 元，存入上開合
      作金庫帳戶按月兌現後，由被告庚○○與辛○○一同領取
      ，全數共同侵占入己。至被告庚○○、辛○○本院對質時
      ，雖相互推稱係對方取去提示支票所得款項云云，然觀諸
      前揭資金流向，被告庚○○提現後之款項部分匯入被告辛○○之個人帳戶，且在匯款單上均填寫被告辛○○之個人
      行動電話號碼，以備發生退匯之情形時聯絡所用，更足證
      被告庚○○、辛○○2 人係基於共同犯意聯絡而侵占該筆
      顧問費，事理至明。
（十一）證人午○○於本院98年11月24日審理期日結證稱：於93
        年間伊在國寶人壽公司有擔任股票交易員之工作，伊負
        責為公司下單。伊知悉國寶人壽有購買文魁公司股票之
        事，伊有下一部分的單，當時投資部有伊及子○○下單
        。伊當時是受公司總經理被告庚○○的指示而購買，被
        告庚○○曾經在交易室直接指示，也有打電話指示伊購
        買，記得93年7 、8 月間很頻繁，詳細次數不記得。被
        告庚○○指示標的及購買數量。伊受被告庚○○指示之
        後，沒有自行評估過，因為伊認為被告庚○○是國寶人
        壽總經理，且是財經博士、大學教授，各方面的專業都
        很夠，所以伊接受指示後並沒有自行評估。伊就是接受
        被告庚○○指示才下單購買。被告庚○○有向伊提過文
        魁公司願景很好，其他的不記得。如沒有被告庚○○指
        示，伊不會為國寶人壽公司購買文魁公司股票，被告庚○○指示購買的交易量通常佔當日文魁公司交易量的百
        分比，伊沒有去算，所以不知道實際百分比，但伊記得
        有幾次交易量很大，應該有超過百分之50。伊印象中子
        ○○或被告甲○○有問過伊購買文魁公司股票事宜，但
        不是記得很清楚。就伊所知，我們公司規章內並沒有明
        確規範被告庚○○擔任總經理，有無權限干涉交易員下
        單一事，但就我們而言，如果有長官指示，我們還是會
        辦理。同案被告甲○○就購買文魁公司股票事宜，於下
        單時沒有給伊任何指示或建議，但有提醒伊要留意。因
        為伊是接受指示買進、賣出，所以被告庚○○有指示伊
        賣出及賣出的價格、數量，也才會有同一交易日文魁公
        司股票買進又賣出之情形。下單當時是相信總經理的專
        業判斷，伊認為總經理不會叫伊去買一個賠錢的股票。
        購買文魁公司股票印象中有造成國寶人壽公司虧損，當
        時造成國寶人壽約3 、4 千萬的損害。伊的階級很低，
        對於長官的指示，伊只能當成命令，且伊相信被告庚○○的專業判斷。當時是知道文魁公司有要成立時尚館，
        但細節及知悉的時間點現在記不清楚。基本上我們公司
        不太會做當日買進又賣出的交易。過去也很少有這種情
        形。長官下指示伊沒有去做反對或拒絕，就直接去執行
        。提出投資報告的時間點大概是93年10月份左右。依擔
        任國寶人壽交易員期間，除被告庚○○之外，印象中沒
        有其他主管會直接指示伊就特定標的下單過等語（見本
        院卷二第261 頁至第264 頁、第265 頁），並於97年1
        月10日檢察官訊問時結證稱：國寶人壽公司購買文魁公
        司股票都是由伊與子○○下單，會下單買文魁公司的股
        票是因為接到被告庚○○之指示，被告庚○○說這家公
        司很好，可以長期投資，就算買滿也可以，就是被投資
        公司股權之百分之10，但是我們沒有買滿，被告庚○○
        是財經博士，又是長官，被告庚○○講很好，所以我們
        就認為應該很好，被告庚○○從93年3 、4 月就開始叫
        我們買文魁公司之股票，一直買到93年9 月，後來我們
        發現都沒有成交量，提出報告說不要買，被告庚○○後
        來同意不再買。被告庚○○於93年7 月12日至93年8 月
        12日那一段時間直接到交易室跟伊說可以買進，經常都
        會到交易室，也會打電話，這一段時間比較頻繁，其他
        時間買文魁公司股票也是依照被告庚○○之指示，但指
        示沒有那麼頻繁等語（見偵一卷第91頁至第92頁）。且
        證人子○○於本院98年12月15日審理期日亦結證稱：93
        年間擔任國寶人壽投資部經理。有幫公司下單交易股票
        之權限。伊知道國寶人壽當時有購買文魁公司股票一事
        一般都是由交易員午○○（原名蔡天送、蔡昆祐）下單
        ，但如果剛好交易員不在，有時伊也替公司下單，例如
        午○○請假或上廁所，伊會進入交易室看股票，如果要
        買就會進去買，至於下單購買文魁公司股票的次數現在
        想不起來。下單購買文魁公司股票之原因為被告庚○○
        有跟伊講，說文魁公司要做3 Ｃ大賣場，營收會增加，
        未來看好，說公司可以買，這就是國寶人壽公司購買文
        魁公司股票的原因。被告庚○○有對午○○說文魁公司
        股票可以買，購入時間點被告庚○○曾經有打電話與伊
        談過。被告庚○○要求伊購買文魁公司股票，是不能拒
        絕的指示，當時伊感覺就是要買。當時交易期間很長，
        伊記得買入比較多，賣出比較少。被告庚○○有解釋為
        何要買文魁公司股票，被告庚○○說要做3 Ｃ大賣場，
        當時國寶人壽公司已經取得亞洲廣場大樓，所以我們認
        為應該是真的。如果被告庚○○沒有指示的話，伊不會
        幫國寶人壽公司購買文魁公司股票，因為文魁公司股票
        成交量太小，不符合我們公司選擇投資標的的標準，因
        為我們公司投資的目標就是要賺錢。被告庚○○擔任總
        經理，理論上有權限指示下單，公司沒有規定有無拒絕
        的權利。伊跟午○○購買文魁公司股票後，有造成國寶
        人壽公司虧損，但虧損多少忘記了。被告庚○○是私底
        下跟伊說文魁公司將成立賣場，營收會增加，偵查中供
        稱被告庚○○說文魁公司股票會看好，所以在投審會提
        出等語，與上開所言，兩件事有時間差，被告庚○○私
        底下對伊講時，文魁公司股票還沒有虧損，之後虧損才
        在投審會講。在國寶人壽的交易室內，通常是午○○1
        人下單，不可能有伊跟蔡昆祐同時下單的情形。（見本
        院卷三第35頁反面至第38頁），並於97年1 月10日檢察
        官偵查中結證稱：要買文魁公司股票的應該是被告庚○○，被告庚○○認為文魁公司要做K MALL，要做賣場，
        做成策略聯盟，所以被告庚○○就指示我們去買。我們
        不會去買這1 支股票，因為成交量太小，購買之消息來
        源係被告庚○○，被告庚○○有指示伊去購買，在投資
        部的時候，被告庚○○在交易室裡，也有指示午○○去
        下單購買文魁公司股票，被告庚○○也會不定時到交易
        室看股票，被告庚○○說如果高檔也可以賣，後來也有
        賣，但賣的比較少，被告庚○○只有指示下單，但沒有
        指示數量等語（見偵一卷第88頁、第89頁），且核與由
        證人即同案被告甲○○於本院97年10月27日審理期日結
        證所稱：伊知道國寶人壽公司於93年3 月開始有購買文
        魁公司股票，午○○（原名蔡天送）是投資部襄理，有
        為公司投資的額度，於投資完當天下午伊就會看到報表
        。有權為公司下單者當時經公司授權者有兩位，一位是
        子○○，一位是午○○，伊記得不是很清楚，但印象中
        好像襄理是3 千萬元的額度，而經理是5 千萬元的額度
        ，午○○只要在授權額度範圍內就可以直接下單買賣，
        不需要再送投資審議委員會。因為93年時在投資審議委
        員會內，被告庚○○有提到文魁公司這家公司會承租亞
        洲廣場大樓去開發購物廣場，所以營業額各方面都會有
        正面的發展，建議國寶人壽可以投資文魁公司的股票，
        在投資會議記錄裡面應該有提到。午○○有跟伊提到被
        告庚○○有提到這個文魁公司股票。我們的授權是根據
        額度部分，不會針對個別的股票，因此在午○○授權額
        度範圍內買賣股票是沒有問題的。投資審議委員會不會
        決定我們投資的對象，只要在上市、上櫃範圍內，不超
        過授權額度不需要向投資審議委員會報告投資對象。午
        ○○所提到被告庚○○指示下單購買不是屬於國寶人壽
        公司購買股票之常態。午○○跟伊說是被告庚○○請他
        買的，伊當時沒有再問為什麼。在投資審議委員會時，
        所有委員包含被告庚○○都有建議權利，但私底下沒有
        權利指示購買個別股票。午○○買了文魁公司股票之後
        ，連續幾天伊看到報表都有買入文魁公司股票，伊就建
        議因為這檔股票在市場上交易量比較少，伊就請午○○
        對投資審議委員會提出說明，午○○後來有對投資審議
        委員會提出分析說明，時間是93年間。伊以比較宏觀的
        角度來看，因為文魁公司股票交易量不大，以法人投資
        機構的立場不會主動去投資這樣的股票，所以應該是有
        被告庚○○的建議及午○○的分析，國寶人壽公司才會
        去投資文魁公司股票。總經理之職權不行直接決定或干
        涉投資部要投資何檔股票。上開時期之交易與文魁公司
        承租亞洲廣場大樓成立數位時尚館有關，因為被告庚○○在投資審議委員會上的說詞就是如此。伊不知道為何
        國寶人壽同一交易日買入又賣出文魁公司股票之情形頻
        繁，都是事後看報表才知道有這種情形，在理論上這種
        同一交易日買入又賣出同一家股票之情形並不正常，伊
        當時沒有去問午○○為何如此，但伊有提醒午○○說文
        魁公司股票交易量不大，午○○只說他知道，沒有特別
        說什麼等語（見本院卷二第234 頁至第237 頁），大致
        相符，是由上開證人之證詞，可知被告庚○○明知在櫃
        買中心集中市場交易之有價證券，其價格應由交易市場
        供需法則自然形成，且曾於92年5 月間起至93年3 月10
        日止擔任文魁公司之獨立董事，對文魁公司之資本額及
        營運狀況均應知之甚稔，且欲將亞洲廣場大樓出租與文
        魁公司，竟自93年3 月1 日至8 月31日利用擔任國寶人
        壽公司總經理之機會，分別指示不知情之國寶人壽投資
        部經理子○○及襄理午○○等人，更於93年7 月12 日
        起至8 月12日止，親至國寶人壽投資部交易室內指示午
        ○○，以國寶人壽公司資金下單連續買進、賣出文魁公
        司股票等情，其次，由財團法人中華民國證券櫃臺買賣
        中心94年6 月6 日證櫃字第0940013652號函附「文魁資
        訊股份有限公司股票交易分析意見書」、96年3 月21日
        證櫃交字第0960007120號函附文魁公司股票交易分析意
        見書（見偵二卷第78頁至第84頁、第85頁至第92頁）與
        95年10月26日證櫃交字第0950028293號函附文魁公司交
        易詳細資料、國寶人壽相對買入、賣出同檔股票等資料
        （見偵三卷（一）第161 頁至239 頁），及卷附公開觀
        測站文魁公司董監事經理人持股餘額明細資料（見偵三
        卷（三）第155 頁至第157 頁）綜合以觀，可知國寶人
        壽於93年3 月1 日至8 月31日間，曾有如上開事實欄編
        號五所示之交易情形存在，即有45個營業日，國寶人壽
        公司買賣文魁公司股票占當日總成交量百分之20以上，
        且有多日相對成交數量較大之情形，相對成交之數量高
        達2,065 千股，總買進數量達5,800 張（占3 1.04% ）
        ，賣出3,071 張（占16.43 % ）文魁公司之股票，況文
        魁公司之股價亦因前開買進賣出過程，4 月20日達到最
        高價每股21.90 元，且自93年7 月12日之每股16.10 元
        ，拉抬至93年7 月26日之每股19.00 元之情形，最後造
        成國寶人壽公司曾持有文魁公司股票達到百分之10以上
        ，其次，亦發覺雖被告庚○○個人並未買進或賣出任何
        文魁公司股票，但被告庚○○之妻卯○○名下，於上開
        期間內共買進737 張（占3.94 %），賣出54 2 張 （占
        2.90% ）文魁公司之股票，該段期間內交易量僅次於第
        1 名之國寶人壽公司，而卯○○之弟陳振中名下，亦共
        買進754 張（占4.04% ），賣出209 張（占1.12% ）文
        魁公司股票，交易量亦在卯○○之後，排名第3 。對照
        被告庚○○擔任文魁公司獨立董事之時間係自92年5 月
        至第93年3 月10日解任之事實。綜上，可得出被告係利
        用擔任國寶人壽公司總經理之機會，分別指示不知情之
        國寶人壽公司投資部經理子○○及襄理午○○等人，以
        國寶人壽公司資金買進文魁公司股票，並自身亦使用其
        妻卯○○及其妻之弟陳振中名義，於上開45個營業日內
        ，分別買進、賣出文魁公司股票，且被告庚○○明知文
        魁公司股票之交易量不大，仍執意以前述方式多次買進
        、賣出，而佔當日成交比例甚鉅，甚或甚或有相對成交
        之非正常交易情事，更足證被告庚○○確有間接從事影
        交集中交易市場中在櫃買中心上櫃之有價證券文魁公司
        股票交易價格之操縱行為。
（十二）雖被告辛○○辯稱：最初伊向甘建福家族買下甘霖公司
        ，是為了亞洲廣場大樓的案子才買下來。即被告庚○○
        協助伊取得甘霖公司，是被告庚○○向甘家購得股權的
        ，伊曾經見到甘錦地，但交易時伊沒有看到甘家的人，
        當時伊給被告庚○○180 萬元，而當時取得252 萬股的
        股份，是以180 萬元對價取得這些股份，與國寶人壽公
        司沒有關係云云。惟查：
      1.由甘霖公司91年4 月30日、92年10月26日之股東名簿。
        與財政部臺北市國稅局年度證券交易稅一般代徵稅額繳
        款書綜合以觀（見甘霖建設股份有限公司案卷第38頁、
        第50頁、第55頁至第57頁），可知甘霖公司之股東及各
        股東持有之股數同時於92年10月26日有根本上之重大變
        化，甘建福所持有之50萬股及張遠捷所持有之2 萬股均
        移轉予被告辛○○名下，甘賴榮玉所持有之50萬股移轉
        至午○○名下，甘林企業股份有限公司所持有之50萬股
        移轉至丙○○名下，甘林企業股份有限公司所持有之20
        萬股及甘錦地所持有之20萬股、甘錦治所持有之10萬股
        均移轉至被告丁○○名下，甘錦治所持有之10萬股及甘
        智文所持有之20萬股、甘智全所持有之20萬股均移轉至
        同案被告丑○○名下，即所有之股東係同時變更，被告
        辛○○、丁○○與丙○○、蔡天送、同案被告丑○○名
        下之股份也是同時受移轉，上開受移轉股份之人所代繳
        納之證券交易稅，亦係一同於92年10月29日至臺灣銀行
        北投分行（代理國庫北投收支部）繳納完畢等情，則被
        告辛○○受股權移轉之情形，與其餘受國寶人壽公司委
        任之午○○、丙○○、被告丁○○、同案被告丑○○等
        人相比，均屬一致，並無特殊之處，顯然甘霖公司股份
        移轉至被告辛○○名下之原因及過程，絕非如被告辛○○所辯稱：係伊向甘建福家族買下甘霖公司，而與其餘
        人頭股東有所不同云云，反之，可認被告辛○○係受國
        寶人壽公司委任而擔任新采公司、甘霖公司、寶采公司
        之掛名股東無訛。另經本院質諸被告辛○○，其亦自承
        並未繳納甘霖公司之證券交易稅，亦不知取得甘霖公司
        之對價為何，更加可證被告辛○○辯稱其實際取得甘霖
        公司股權云云，顯非事實。
      2.次查，由被告戊○○為了前揭完成「亞洲廣場大樓」投
        資計畫，而與甘霖公司於92年10月1 日所簽立之不動產
        買賣預約書影本，及與甘霖公司於92年11月所簽立之動
        產買賣契約書影本綜合以觀（見偵二卷第17頁、第25頁
        至第27頁），可發覺在「亞洲廣場大樓」投資計畫進行
        之初即92年10月1 日時，即已找到時由甘錦地擔任負責
        人之甘霖公司做為國寶人壽公司迂迴投資方式之配合公
        司，直至92年11月間，方由新安排之甘霖公司董事長被
        告辛○○代表甘霖公司配合與被告戊○○簽立不動產買
        賣契約書之事實，由此亦顯示於被告辛○○名下擁有甘
        霖公司股份之前，國寶人壽公司早已尋得甘霖公司作為
        「亞洲廣場大樓」開發計畫中之配合公司，僅係為能完
        全控制甘霖公司，方改委任被告辛○○、丁○○與丙○○、蔡天送、同案被告丑○○進入甘霖公司擔任股東、
        甚或董監事，絕非如被告辛○○所辯稱：伊所擁有之甘
        霖公司欲與國寶人壽公司進行合作，方使其餘人頭股東
        受其信託而持有甘霖公司股份云云，且由被告辛○○於
        99 年8月13日本院審理期日自承所稱：90年間當時任職
        法商巴黎銀行，擔任專員，當年收入大約1 百萬元左右
        。91年仍在該銀行任職，年收入也差不多。伊是92年年
        中由該銀行離職，之後到台育證券投顧公司任職，職稱
        是經理，該年收入也差不多接近1 百萬元。93年在甘霖
        公司任職，當年應該沒有收入。伊不知道被告庚○○以
        多少對價向甘錦地購買股權，也不知道被告庚○○如何
        付款給甘錦地等語以觀（見本院卷四第294 頁反面、第
        295 頁），可知被告辛○○於92年10月間接受甘霖公司
        股權移轉之前3 年總收入不滿300 萬元，實無可能遽然
        花費180 萬元，取得甘霖公司252 萬股之股權，況衡諸
        常情，甘霖公司252 萬股之股權亦非能僅以180 萬元之
        代價取得，縱使甘霖公司並未上市、上櫃，且當時無營
        業之實績，股價可能不高，甚至可能跌破每股10元之面
        額，但甘霖公司既然已經於92年10月之前配合國寶人壽
        公司進行「亞洲廣場大樓」之投資計畫，顯然對於上開
        計畫已經略知一、二，明瞭甘霖公司在上開計畫中將被
        利用扮演重要之角色，依據市場供需法則，豈會願意僅
        以每股0.7 元左右之價格出售全部之股權，則被告辛○○豈能在「亞洲廣場大樓」開發案開始進行後，僅以18
        0 萬元之價格透過被告林錦春購入甘霖公司之股權，且
        被告辛○○縱使有交付180 萬元與被告庚○○，亦不能
        證明該筆款向即為購買甘霖公司全部股權之股款等情，
        進而被告辛○○上開所辯，顯不合理，僅係臨訟杜撰之
        詞，均不足採信。
      3.另查，由「亞洲廣場大樓」經本院拍賣取得所有權之經
        過以觀，該次拍賣本院民事執行處所定之投標保證金即
        高達兩億餘元，此絕非被告辛○○所能支付，且參與法
        院投標，須於得標後7 日內備齊全部價金，以本件「亞
        洲廣場大樓」為例，則須在拍定後7 日內繳付除保證金
        外之另約十幾億所餘價金，另亦須繳付1 億餘元之稅務
        及地政規費，被告辛○○當時之年收入約僅1 百萬元，
        倘非國寶人壽公司透過前揭方式出資，以支應繳付拍賣
        價金，本件相關人等均無資力繳付而取得「亞洲廣場大
        樓」所有權之理甚明。
      4.繼查，被告辛○○、庚○○2 人於本案偵查中接獲調查
        局通知前去製作筆錄時，渠2 人曾在律師事務所共同商
        議如何勾串證詞，以誤導檢察官偵查方向，被告辛○○
        並將該等討論內容錄音留存，嗣該錄音檔案經調查局持
        本院核發之搜索票依法扣押在案，經本院當庭勘驗後，
        由渠2 人討論過程中，被告辛○○就甘霖公司、新采公
        司、寶采公司之資金來源、去向、稅金等重要事項均毫
        無所悉均仰賴被告庚○○一一向其說明並計算數字，以
        供被告辛○○向調查局說明，此有本院勘驗筆錄可資對
        照勾稽（見本院卷三第139 頁反面至第154 頁、第161
        頁反面至第170 頁、第172 頁至第181 頁、第237 頁至
        第247 頁），是被告辛○○並未出資參與甘霖公司、新
        采公司、寶采公司之取得、增資或設立，就「亞洲廣場
        大樓」之投標保證金、繳足標案價金及嗣後辦理貸款之
        經過，亦無任何出資，復對上開3 家公司之資金、經營
        情形，毫無所悉，則被告辛○○辯稱渠係實際持有該3
        家公司股權而為真正負責人云云，實屬荒謬至極，世間
        又有何人能信？
      5.復查，參酌證人即承租「亞洲廣場大樓」之文魁公司負
        責人壬○○亦在本院明確證稱：文魁公司承租地下1 樓
        到5 樓，依伊認知，當時伊的感覺出租者是國寶人壽公
        司，文魁公司在「亞洲廣場大樓」資訊廣場開幕時，國
        寶人壽公司當時之董事長、總經理均出席參加等情詳實
        （見本院卷三第31頁至第35頁），則文魁公司既實際承
        租「亞洲廣場大樓」，核其對租賃標的物之出租人為何
        自知之甚詳，是證人壬○○證述係向國寶人壽公司承租
        等情，自屬信而有徵，被告辛○○辯稱國寶人壽公司並
        未擁有「亞洲廣場大樓」投資案之管理經營權，實乃推
        諉之詞，要無可取。
      6.末查，被告辛○○雖另辯稱：伊取得甘霖公司、新采公
        司、寶采公司控制權之行為不符合刑法背信罪之構成要
        件云云，惟與本件犯罪手法類似之太平洋崇光百貨（下
        稱SOGO百貨）經營權一案中，該案被告林華德亦係夥同
        他案被告李恆隆、賴永吉以違背委任契約擅自增資之不
        法方式而取得太平洋流通股份有限公司之控制權，進而
        間接得以控制SOGO百貨之經營權，並排除太平洋建設股
        份有限公司原對SOGO百貨之間接控制權，此業據本院合
        議庭以95年度矚重訴字第3 號判決以刑法背信罪判處他
        案被告林華德有期徒刑2 年，復經臺灣高等法院以97年
        度矚上易字第1 號判決駁回林華德之上訴，而判決有罪
        確定，核該案背信犯行與本案被告辛○○、丁○○之犯
        罪手法類似，足證論被告辛○○、丁○○背信罪責，實
        屬適法，特此敘明。
（十三）由甘霖建設有限公司案卷所附甘霖公司93年4 月1 日、
        93年12月16日股東名簿對照以觀（見甘霖建設有限公司
        案卷第66頁、第76頁反面），可知甘霖公司之股東由被
        告辛○○、蔡天送、被告丁○○、同案被告丑○○等4
        人，變更為被告辛○○、乙○○、癸○○、陳志鵬、同
        案被告丑○○，且將丙○○名下之甘霖公司股份移轉與
        乙○○名下，及將午○○名下之甘霖公司股份移轉予陳
        志鵬名下，且被告丁○○名下之甘霖公司股份亦移轉與
        被告辛○○及癸○○名下之事實，及由卷附甘霖公司93
        年12月16日股東臨時會議事錄及董事會議事錄、甘霖公
        司董事會出席董事簽到簿、甘霖公司變更登記申請書、
        臺北市政府府建商字第09326988200 號函以觀（見甘霖
        建設有限公司案卷第72頁反面、第73頁反面、第72頁、
        第71頁反面），其上記載當日在臺北縣烏來鄉○○路3
        號2 樓召開之股東臨時會中改選被告辛○○、癸○○、
        乙○○為董事，陳志鵬為監察人，並在同日舉行之董事
        會中改選辛○○為甘霖公司董事長，兩次會議之主席均
        為被告辛○○，紀錄均為癸○○，且之後由被告辛○○
        以甘霖公司董事長身分向臺北市政府提出申請，並經准
        許登記之事實。然證人即同案被告丑○○於本院98年11
        月10日審理期日結證稱：伊持有甘霖公司股份，除了伊
        之外，原本股東有被告辛○○、午○○、被告丁○○、
        丙○○。甘霖公司之股東結構後來也是被告辛○○違法
        召開股東會之後才偷偷變更，據伊所知，午○○、丙○○及被告丁○○都有被變更，至於伊的部分直到96年才
        被移轉等語（見本院卷二第253 頁反面），且於本院98
        年11月24日審理期日結證稱：甘霖公司之後的股東結構
        到93年11月遭被告辛○○偷偷過戶才有變更，除伊以外
        的被告丁○○、丙○○、午○○（原名蔡天送）等人的
        股份都遭被告辛○○過戶，但細節不清楚。到93年12月
        間因為被告辛○○召開臨時股東會，所以伊上網去查閱
        工商登記資料，才發現股份遭被告辛○○偷過戶。被告
        辛○○於93年12月在新店烏來所召開的臨時股東會，後
        來因為說取消，所以伊就沒有去參加，即93年12月16日
        辛○○召開的臨時股東會是早上7 點在烏來召開，伊跟
        被告戊○○等人原本要出席，午○○等人也都出具委託
        書要伊代表出席，但當時的國寶人壽公司董事長被告辰
        ○○說被告辛○○有電話聯絡他要取消，所以被告辰○○告訴我們不用出席，但後來從經濟部網站發現被告辛○○辦理變更登記。伊就向民事庭提起撤銷決議之訴，
        獲得勝訴。伊在甘霖公司的股份於96年4 月份辛○○以
        存證信函通知伊，說伊的股權是被告辛○○信託登記在
        伊名下，伊回存證信函否認此事，但被告辛○○仍把伊
        所有的股份移轉到他名下，伊沒有同意移轉給被告辛○○等語（見本院卷二第271 頁）。且證人午○○於本院
        98年11月24日審理期日結證稱：甘霖公司後來股東結構
        有變更過，但詳細情形不清楚，伊後來才知道伊、丙○○、被告丁○○都有被換掉，其他的伊不清楚。伊成為
        甘霖公司股東之後，印象中沒有參加股東會或董事會。
        不記得擔任甘霖公司股東、董事之身分何時被換掉，好
        像在93年底被換，確實原因不記得，沒有印象有誰跟伊
        說要把伊換掉。不記得有人跟伊接觸要辦理移轉甘霖公
        司股份事宜。伊不知道於93年11月間甘霖公司股東變更
        為陳志鵬、乙○○、癸○○，所以無從同意。伊原來持
        有的股份，不知道移轉給何人。伊是事後才知道被換掉
        。對伊而言，伊只是人頭，股份不是伊的，所以甘霖公
        司的股份掛在何人身上，對伊沒有影響，伊印象中沒有
        主動讓給他人。且伊知道自己只是人頭，所以不會去干
        涉甘霖公司的事等語（見本院卷二第261 頁至第262 頁
        ）。及證人丙○○於本院98年11月24日審理期日結證稱
        ：沒有把甘霖公司股權移轉給任何個人，擔任甘霖公司
        股東、董事期間內，有簽一些文件，就是同事、經理或
        協理傳過來的文件，但沒有實際參加過甘霖公司股東會
        或董事會伊不清楚甘霖公司後來的股東結構有無變更過
        。沒有任何人接觸伊要移轉甘霖公司股份之事。伊印象
        中被告辛○○沒有找伊要求將甘霖公司股份讓出。伊本
        來不知道93年11月間甘霖公司股東變更為陳志鵬、乙○○、癸○○，後來是收到法院通知才知道有這件事。伊
        沒有同意移轉股份給陳志鵬等人，伊都不知道此事，要
        如何同意。也不知道伊名下股份後來移轉給何人等語（
        見本院卷第26 8頁反面至第269 頁）。而證人癸○○於
        本院98年12月15日審理期日結證稱：伊曾經持有1 萬股
        甘霖公司股份，是掛名登記，是應被告辛○○要求掛名
        ，伊沒有出資購買股份，當時一直以為伊股份的前手是
        辛○○，證券交易稅何人繳納伊不清楚。伊也曾經擔任
        甘霖公司董事。甘霖公司93年12月16日召開股東臨時會
        、董事會，伊有出席這二個會議，願任同意書簽名也是
        伊簽的，但伊沒有製作這2 份會議紀錄，也沒有授權別
        人以伊名義製作會議記錄等語（見本院卷三第42頁反面
        至第43頁）。且證人乙○○於本院98年12月15日審理期
        日結證稱：伊曾經持有甘霖公司股份，不清楚何人移轉
        給伊，是被告辛○○拜託伊掛名，至於何人繳納證券所
        得稅伊不清楚，伊也沒有出資購買股份。伊有擔任公司
        董事。甘霖公司於93年12月16日召開股東臨時會、董事
        會，伊有去開這二個會，簽名是伊簽的，但不記得何人
        在場等語（見本院卷三第42頁反面至第43頁）。證人即
        共同被告丁○○於本院99年6 月4 日審理期日結證稱：
        伊原本在甘霖公司持有之股份後來不見了，伊不知道原
        來的股份移轉給何人，就甘霖公司股份轉讓一事，伊沒
        有蓋過章也沒有簽字，但被告辛○○有跟伊說股份要回
        收，所以伊知道有這件事。被告辛○○跟伊說在伊名下
        的甘霖公司、新采公司、寶采公司股份都要回收，伊也
        同意，伊同意的日期是在被告辰○○、庚○○被撤換之
        後到93年11月15日召開寶采公司臨時股東會之間的某日
        ，伊應該是同時同意被告辛○○移轉伊名下寶采公司、
        新采公司、甘霖公司持股等語（見本院卷四第150 頁、
        第155 頁），是由上開證人之證詞合併以觀，可知被告
        辛○○、丁○○係共同在未經國寶人壽公司之同意及未
        告知國寶人壽公司所指定之人頭股東午○○、丙○○等
        人之情形下，由被告辛○○將證人即人頭股東丙○○名
        下之甘霖公司股份自行移轉予其指定之乙○○名下，及
        將證人即人頭股東午○○名下之甘霖公司股份移轉予辛○○所自行指定之陳志鵬名下，且被告丁○○亦同意將
        其名下之甘霖公司股份移轉予被告辛○○及其指定之癸○○名下，被告辛○○並據以製作不實之甘霖公司股東
        名簿，復於93年12月16日，在臺北縣烏來鄉○○路3 號
        2 樓之甘霖公司股東臨時會及董事會並未實際開會，而
        被告辛○○卻以甘霖公司董事長身分製作上開不實之甘
        霖公司93年12月16日臨時股東會、董事會會議紀錄等業
        務上文書，而於同年12月30日持上開不實之業務上文書
        向臺北市政府辦理公司變更登記而行使之，使承辦公務
        員將上開不實事實登載於職務上所掌之公司登記事項卡
        ，已屬違背其任務之行為，進而被告辛○○得以排除國
        寶人壽公司之影響力，自行掌控甘霖公司，且辛○○復
        於96年5 月間，無視被告丑○○以存證信函明確表達反
        對之意思，竟將被告丑○○名下之甘霖公司158 萬
        7,031 股之股權擅自移轉至其個人名下之事實。另由卷
        附甘霖建設股份有限公司股東臨時會議事錄、成霖公司
        94年4 月24日變更登記申請書以觀（見成霖建設股份有
        限公司卷（三）第18頁、第17頁），可知被告辛○○更
        於94年4 月22日向臺北市政府申請將甘霖公司變更名稱
        為成霖公司之事實。綜上，前揭被告辛○○之行為，的
        確已該當於背信、行使業務上登載不實文書及使公務員
        登載不實等犯行之主、客觀構成要件。至被告辛○○於
        96年5 月擅自移轉同案被告丑○○名下股份犯行，已據
        檢察官追加起訴，本院因認尚有事實需調查，將另行審
        結，特予敘明。
（十四）由成霖建設有限公司案卷所附乙○○96年4 月27日陳情
        書、成霖公司96年5 月30日股東臨時會議事錄及96年5
        月30日董事會議事錄、成霖公司變更登記申請書、臺北
        市政府府建商字第09686727930 號、00000000000 函以
        觀（見成霖建設股份有限公司案卷三第32頁、第36頁、
        第38頁、第42頁反面、第35頁、第43頁），可知於96年
        5 月30日在臺北市○○○路○ 段80巷6 弄6 號召開之成
        霖公司股東臨時會中仍改選被告辛○○、癸○○、乙○○為董事，陳志鵬為監察人，並於96年5 月30日舉行之
        董事會中改選辛○○為成霖公司董事長，兩次會議之主
        席均為被告辛○○，紀錄均為陳志鵬，且之後由被告辛○○以成霖公司董事長身分向臺北市政府提出申請，並
        經准許登記之事實，且就本院94年8 月23日94年度訴字
        第447 號判決、臺灣高等法院95年10月17日94年度上字
        第810 號判決、最高法院96年5 月4 日96年度臺抗字第
        287 號裁定（見成霖建設股份有限公司案卷三第57頁至
        第63頁）及本院依職權調取之臺灣高等法院96年1 月31
        日94年度上字第810 號裁定觀之，可知於前開93年12月
        16日召開之違法股東臨時會決議先經本院以94年度訴字
        第447 號判決應予撤銷，次經臺灣高等法院以94年度上
        字第810 號判決駁回上訴，並經同法院以94年度上字第
        810 號裁定以上訴人提起第三審上訴逾期未委任律師或
        具律師資格者為訴訟代理人為由駁回其第三審上訴，嗣
        最高法院方於96年5 月4 日以96年度臺抗字第287 號裁
        定，駁回抗告確定之事實。然證人癸○○於本院98年12
        月15日審理期日結證稱：伊有出席甘霖公司於93年12月
        16日召開之股東臨時會、董事會，願任同意書簽名也是
        伊簽的，但伊沒有製作這兩份會議紀錄，也沒有授權別
        人以伊名義製作會議記錄等語（見本院卷三第43頁），
        及證人乙○○於本院98年12月15日審理期日結證稱：伊
        有去開甘霖公司於93年12月16日召開之股東臨時會、董
        事會，簽名是伊簽的，但不記得何人在場。被告辛○○
        有以伊名義寄發給臺北市政府商業登記處之陳情函，因
        被告辛○○有先詢問伊是否可以伊名義以少數股東身分
        召開臨時股東會，陳情函亦有經過伊同意等情（見本院
        卷三第43頁、第41頁），是可知在前段所示甘霖公司於
        93年12月16日召開之違法股東臨時會決議於96年5 月4
        日經法院判決撤銷確定之情形下，又被告辛○○在明知
        乙○○名下之甘霖公司股份係非法自丙○○處取得，卻
        再使用甘霖公司股東乙○○之名義，提出申請報經臺北
        市政府核准後，便於96年5 月30日在臺北市○○○路○
        段80巷6 弄6 號再度召開股東會及董事會，並以董事長
        身分製作96年5 月30日臨時股東會、董事會之會議紀錄
        等業務上文書，並於96年7 月5 日仍持上開業務上文書
        向臺北市政府辦理公司變更登記而行使之，使承辦公務
        員將上開不實事實登載於職務上所掌之公司登記事項卡
        之事實，且此部分係因93年12月16日股東臨時會經法院
        判決撤銷後，始另萌生犯意，自應予以分論併罰。
（十五）由卷附新采公司92年12月1 日、93年12月16日股東名簿
        對照以觀（見數位瑞崎科技股份有限公司案卷第32頁；
        新采國際開發股份有限公司案卷第17頁），可知新采公
        司之股東由被告戊○○、丙○○、被告辛○○、蔡天送
        、被告丁○○、甘霖公司、巳○○、黃統傳、乙○○等
        9 人，變更為被告辛○○、乙○○、癸○○、陳志鵬、
        甘霖公司、巳○○、黃統傳、被告戊○○等7 人，且將
        丙○○名下之新采公司股份移轉與陳志鵬名下，及將午
        ○○名下之甘霖公司股份移轉予被告辛○○名下，且丁○○名下之甘霖公司股份亦移轉與乙○○名下之事實，
        及由卷附新采公司93年12月16日股東臨時會議事錄及董
        事會議事錄、新采公司董事會出席董事簽到簿、甘霖公
        司指派書、新采公司變更登記申請書、臺北市政府府建
        商字第09326676 120號函以觀（見新采國際開發股份有
        限公司案卷第11頁反面、第12頁、第12頁反面、第15頁
        反面、第11頁、第1 頁），可知其中記載當日在臺北縣
        烏來鄉○○路3 號2 樓召開之股東臨時會中改選被告辛○○、癸○○、乙○○以甘霖公司代表人身分擔任董事
        ，陳志鵬以甘霖公司代表人身分擔任監察人，並在同日
        舉行之董事會中改選辛○○以甘霖公司代表人身分為新
        采公司董事長，兩次會議之主席均為被告辛○○，紀錄
        均為癸○○，且之後由被告辛○○以新采公司董事長身
        分向臺北市政府提出申請，並經准許登記之事實。然證
        人丙○○於本院98年11月24日審理期日結證稱：沒有把
        新采公司股權移轉給任何個人，擔任甘霖公司股東、董
        事期間內，有簽一些文件，就是同事、經理或協理傳過
        來的文件，但沒有實際參加過新采公司股東會或董事會
        。伊不清楚新采公司後來的股東結購有無變更過。沒有
        任何人與伊接觸要移轉甘霖公司股份之事。伊在印象中
        被告辛○○沒有找伊，要求將伊名下甘霖公司股份讓出
        等語（見本院卷二第268 頁反面至第269 頁），且證人
        癸○○於本院98年12月15日審理期日結證稱：於93年12
        月16日新采公司有在北縣烏來鄉召開臨時股東會及臨時
        董事會，伊沒有參與臨時股東會，但伊有開臨時董事會
        。另伊沒有製作93年12月16日臨時董事會議事錄等語（
        見本院卷三第42頁）。證人乙○○於本院98年12月15日
        審理期日結證稱：伊有擔任新采公司股東，當時被告辛○○也是以信託名義移轉股份給伊，但伊不清楚股份之
        前手為何人，也不清楚移轉登記原因為何，也不清楚證
        券交易稅係何人繳納。伊有去參加93年12月16日新采公
        司在北縣烏來鄉所召開之臨時股東會及臨時董事會，當
        時何人在場伊不記得，有很多人在場，但不記得何人在
        場等語（見本院卷三第41頁反面、第42頁）。而證人即
        被告丁○○於本院99年6 月4 日審理期日結證稱：一開
        始被告辛○○跟伊說要收回新采公司股份，後來又有國
        寶集團的其他人，當時是同案被告丑○○拿資料給伊說
        要把股份收回，伊有簽一些文件，後來新采公司股份移
        轉給何人也不太清楚，事後知道應該在被告辛○○手上
        ，但移轉股權給被告辛○○的過程中，伊沒有簽名蓋章
        ，伊有答應被告辛○○收回股份。被告辛○○跟伊說合
        作案要破局，要把股份收回去，伊當時不知道怎麼辦，
        且股份也不是伊的，伊就答應被告辛○○拿走股份，當
        時伊沒有問國寶人壽公司，因為也不知道要問國寶人壽
        的誰。伊同意的日期是在被告辰○○、庚○○被撤換之
        後到召開93年11月15日寶采公司臨時股東會之間的某日
        。伊應該是同時同意被告辛○○移轉伊名下寶采公司、
        新采公司、甘霖公司持股等語（見本院卷四第149 頁反
        面、第150 頁、第155 頁），是由上開證人之證詞合併
        以觀，可知被告辛○○、丁○○係共同在未經國寶人壽
        公司之同意及未告知國寶人壽公司所指定之人頭股東午
        ○○、丙○○等人之情形下，由被告辛○○將證人即人
        頭股東丙○○名下之新采公司股份移轉至其自行指定之
        陳志鵬名下，及將證人即人頭股東午○○名下之新采公
        司股份移轉予其自身名下，並被告丁○○亦配合將其名
        下之股份移轉至被告辛○○指定之乙○○名下，被告辛○○並據以製作不實之新采公司股東名簿，復於93年12
        月16日，在臺北縣烏來鄉○○路3 號2 樓召開之新采公
        司股東臨時會及董事會實際上並未開會，而被告辛○○
        卻以新采公司董事長身分製作上開不實之甘霖公司93年
        12月16日臨時股東會、董事會會議紀錄等業務上文書，
        而於同年12月30日持上開不實之業務上文書向臺北市政
        府辦理公司變更登記而行使之，使承辦公務員將上開不
        實事實登載於職務上所掌之公司登記事項卡，已屬違背
        其任務之行為，進而被告辛○○得以排除國寶人壽公司
        之影響力，自行掌控新采公司。綜上，前揭被告辛○○
        之行為，的確已該當於背信、行使業務上登載不實文書
        及使公務員登載不實等犯行之主、客觀構成要件。
（十六）由寶采建設有限公司案卷所附寶采公司93年12月21日股
        東臨時會議事錄及93年12月26日董事會議事錄、寶采公
        司董事會出席董事簽到簿、寶采公司變更登記申請書、
        臺北市政府府建商字第09327014910 號函以觀（見寶采
        國際股份有限公司卷二第12頁反面、第13頁、第13頁反
        面、第12頁、第1 頁），於93年12月21日在臺北市○○
        路93號召開之股東臨時會中改選被告辛○○、癸○○、
        乙○○為董事，陳志鵬為監察人，並於93年12月26日舉
        行之董事會中改選辛○○為寶采公司董事長，兩次會議
        之主席均為被告辛○○，紀錄均為癸○○，並蓋用癸○○之印章，且之後由被告辛○○以寶采公司董事長身分
        向臺北市政府提出申請，並經准許登記之事實。惟證人
        即同案被告丑○○於本院98年11月10日審理期日結證稱
        ：因為被告辛○○以寶采公司監察人之身分召開臨時股
        東會，伊有出席，股東只有伊、被告辛○○及當時國寶
        集團法務未○出席，當時伊是董事長所就拿出1 張白紙
        做簽到，簽完之後，伊就說伊是董事長要主持股東會，
        被告辛○○聽了很生氣，被告辛○○就把該簽到之白紙
        撕掉，被告辛○○就搭計程車離開，後來伊與未○隔了
        約半小時也離開，結果後來就在網路上查詢經濟部網站
        ，得知寶采公司的董事、監察人都被辛○○變更。被告
        辛○○只有通知伊，但沒有通知丙○○，後來民事法院
        經過三審，由最高法院判決寶采公司臨時股東會無效確
        定。之前沒有見過卷附寶采公司93年12月21日臨時股東
        會議事錄，是在伊提起民事訴訟後才在法院閱卷看到，
        寶采公司並無實際召開該次臨時股東會。知悉寶采公司
        在93年12月21日要召開股東會是有接到被告辛○○的存
        證信函。開會地點是北市○○路93號，是一家丹堤咖啡
        廳。伊到時，被告辛○○就坐在門口的桌子那邊，伊跟
        未○2 人就直接坐在被告辛○○旁邊，至於裡面被告辛○○走了之後，我們有看了一下，但沒有進去。於寶采
        公司設立登記後，伊就沒有參與過股東會，直到93年12
        月3 日那次，伊才去上開丹堤咖啡廳查看，這中間沒有
        收到召開股東會的通知等語（見本院卷二第252 頁至第
        253 頁）。且證人癸○○於本院98年12月15日審理期日
        結證稱：伊現在印象是有召開一次寶采公司臨時股東會
        或董事會，是在北市○○○路、光復南路口的咖啡廳召
        開會議，當時乙○○、被告辛○○都在，討論的事情現
        在不記得，因為那不是一個很嚴謹的會，只是去喝咖啡
        、吃東西，伊記得也沒有重要議題，簽到簿及董事願任
        同意書上都是伊的簽名。股東會部分，伊不在場，至於
        推選乙○○為董事長部分，因當時伊已經被推選為董事
        ，所以應該是同意。但於93年12月21日在臺北市○○路
        召開寶采公司臨時股東會沒有去參加，伊確定不是伊去
        開會，紀錄也不是伊製作，且議事錄上印章也不是伊的
        印章，伊沒有這種小章，也沒有授權任何人以伊名義製
        作當天的股東會臨時議事錄。在記憶中，於93年只有去
        過忠孝東路4 段西雅圖咖啡店1 次，總共參加過寶采公
        司1 次會議，伊記得是在咖啡廳，但93年12月26日寶采
        公司董事會簽到簿上卻是伊的簽名，但伊確實沒有製作
        93年12月26日議事錄（見本院卷三第40頁）。證人乙○○於本院98年12月15日審理期日結證稱：寶采公司93年
        11月15日股東臨時會、臨時董事會伊有去開會，是在西
        雅圖咖啡廳開會，簽到簿是伊本人簽名的。93年11月15
        日改選伊為董事長，癸○○為董事，伊均在場，且被告
        丁○○確實在場。93年12月21日在北市○○路召開寶采
        公司臨時股東會，伊沒去，但知道有這個會議，被告辛○○有通知伊，因為當天伊出國，所以該會議就交給被
        告辛○○開。另寶采公司93年12月26日董事會，伊有去
        開會，在場有伊、陳志鵬、被告辛○○、癸○○，伊記
        得93年12月26日開會時有看到癸○○，係於93年12月26
        日晚間6 點左右抵達忠孝東路西雅圖咖啡店等語（見本
        院卷三第40頁）。證人即共同被告丁○○於本院99年6
        月4 日審理期日結證稱：被告辛○○跟伊說在伊名下的
        新采公司、甘霖公司、寶采公司股份都要回收。伊也同
        意被告辛○○回收名下所有的股份。名下寶采公司持股
        去向不知道。伊有去參加93年11月15日寶采公司臨時股
        東會及董事會，在場的人有誰，伊現在沒有印象，至於
        有無改選董事長現在沒有印象，但紀錄上這樣寫，應該
        就是如此，該日開會伊擔任會議之紀錄。沒有就參與寶
        采公司93年11月15日會議之事於開會前向國寶人壽告知
        。應該有同意移轉伊名下寶采公司持股，是同意被告辛○○移轉。伊同意的日期是在辰○○、庚○○被撤換之
        後到召開93年11月15日寶采公司臨時股東會之間的某日
        。伊應該是同時同意辛○○移轉伊名下寶采公司、新采
        公司、甘霖公司持股等語（見本院卷四第150 頁、第15
        4 頁反面至第155 頁），另參被告辛○○於98年11月10
        日於本院審理中自承：於93年12月改選癸○○為董事。
        93年12月寶采公司臨時股東會會議記錄應該是癸○○製
        作的，但癸○○沒有去現場，係伊口述內容給癸○○製
        作。現場伊一人出席，但伊有受乙○○委託出席等語（
        見本院卷二第254 頁反面至第255 頁），是由上開證據
        綜合以觀，可知被告辛○○不但於93年12月21日召開寶
        采公司之股東臨時會議，且在未得國寶人壽公司同意之
        情形下，竟擅自改選其自身、乙○○、癸○○擔任寶采
        公司董事，已屬違背其任務之行為，且雖癸○○當選為
        寶采公司之董事後，曾概括授權被告辛○○製作其印章
        ，但癸○○並未出席參加上開股東臨時會，被告辛○○
        竟在寶采公司於93年12月21日在臺北市○○路93號所召
        開股東臨時會之議事錄上，將前開「癸○○」之印章盜
        蓋在上開會議記錄上，嗣於94年1 月14日據以持向臺北
        市商業管理處辦理變更登記負責人以行使之，致生損害
        於臺北市商業管理處對公司管理之正確性及癸○○。且
        被告辛○○於93年12月26日在臺北市○○○路○ 段335
        號1 樓召開寶采公司之董事會，被告辛○○、乙○○及
        癸○○更以董事身分參加，擅自選任辛○○為寶采公司
        董事長，以此方式排除國寶人壽公司之影響力，自行掌
        控寶采公司，亦屬違背其任務之行為等情。綜上，前揭
        被告辛○○之行為，的確已該當於背信、盜蓋印文及使
        公務員登載不實等犯行之主、客觀構成要件。
（十七）如前所述，身為國寶人壽公司總經理之被告庚○○係經
        國寶人壽公司委任完成「亞洲廣場大樓」之投資計畫，
        且國寶人壽公司亦透過被告庚○○以直接或間接之方式
        委任被告丁○○，以擔任新采公司、甘霖公司、寶采公
        司人頭股東之方式協助國寶人壽公司完成「亞洲廣場大
        樓」之投資計畫。但證人乙○○於本院98年12月15日審
        理期日結證稱：寶采公司93年11月15日股東臨時會、臨
        時董事會伊有去開會，是在西雅圖咖啡廳開會，簽到簿
        是伊本人簽名的。93年11月15日改選伊為董事長，癸○○為董事，伊均在場，且被告丁○○確實在場等語（見
        本院卷三第40頁），核與被告丁○○於本院99年6 月4
        日審理期日結證所稱：伊有去參加93年11月15日寶采公
        司臨時股東會及董事會，在場的人有誰，伊現在沒有印
        象，該日開會伊擔任會議之紀錄。沒有就參與寶采公司
        93年11月15日會議之事於開會前向國寶人壽告知等語（
        見本院卷四第150 頁）相符，且由卷附甘霖公司93年11
        月15日股東臨時會議事錄及董事會議事錄寶采公司董事
        會出席董事簽到簿觀之（見寶采國際股份有限公司案卷
        一第25頁反面、第26頁正反面），可知被告丁○○的確
        有出席上開股東臨時會及董事會，並均擔任兩會議之紀
        錄，股東臨時會中會中更決議將原董事長丑○○解任，
        並在董事會中選任乙○○擔任新董事長之事實。其次，
        證人即共同被告辛○○於本院99年8 月13日審理期日亦
        結證稱：於92年間伊要被告丁○○擔任新采公司、甘霖
        公司之股東，而寶采公司是93年，在人頭股東的選擇上
        ，被告丁○○是伊比較信賴的對象。後來上開3 家公司
        就被告丁○○所持有之股份均有收回，新采公司、甘霖
        公司是在93年11月間，而寶采是在94年初，是以電話跟
        被告丁○○講合作案不可能走的下去，伊不想做了，所
        以要收回股份等語（見本院卷四第246 頁反面），核與
        被告辛○○於98年11月10日於本院審理中所自承：被告
        丁○○寶采公司30萬股份於94年左右登記為伊所有，正
        確日期不確定，伊確定是在93年12月臨時股東會之後才
        移轉登記為伊所有等語（見本院卷二第254 頁反面），
        大致相符，另參被告丁○○於本院99年6 月4 日審理期
        日以證人身分結證稱：被告辛○○跟伊說在伊名下的新
        采公司、甘霖公司、寶采公司股份都要回收。伊也同意
        被告辛○○回收名下所有的股份。名下寶采公司持股去
        向不知道。伊有去參加93年11月15日寶采公司臨時股東
        會及董事會，在場的人有誰，伊現在沒有印象，至於有
        無改選董事長現在沒有印象，但紀錄上這樣寫，應該就
        是如此，該日開會伊擔任會議之紀錄。沒有就參與寶采
        公司93年11月15日會議之事於開會前向國寶人壽告知。
        應該有同意移轉伊名下寶采公司持股，是同意被告辛○○移轉。伊同意的日期是在被告辰○○、庚○○被撤換
        之後到召開93年11月15日寶采公司臨時股東會之間的某
        日。伊應該是同時同意辛○○移轉伊名下寶采公司、新
        采公司、甘霖公司持股等語（見本院卷四第150 頁、第
        15 4頁反面至第155 頁），是可知被告丁○○的確於93
        年11月15日前某日，在未經國寶人壽公司同意之情形下
        ，即擅自同意將其名下之新采公司、甘霖公司、寶采公
        司3 公司之全數股權，交由其友人被告辛○○處理，並
        同意被告辛○○將上開甘霖公司股份移轉予辛○○自身
        及其指定之癸○○，且同意將名下之新采公司股權移轉
        予同為辛○○所指定之乙○○。至被告丁○○雖辯稱：
        在93年9 月、10月間，被告庚○○跟辰○○突然間被撤
        換，接下來該合作案要如何走也不知道，但我們三人是
        人頭，被告辛○○跟伊說合作案要破局，要把股份收回
        去，當時不知道怎麼辦，且股份也不是伊的，所以覺得
        你們要怎麼處理就自己處理，伊就答應被告辛○○，所
        以當時要如何處理真的無法判斷，於是被告辛○○來跟
        伊講要收回股份時，伊就把股份放出去，希望不要再來
        煩伊。當時伊沒有問國寶人壽公司，因為伊也不知道要
        問國寶人壽公司的誰云云，但如前所述，被告丁○○不
        但將新采公司、甘霖公司、寶采公司之股份全數同意將
        由被告辛○○處理，且於同意被告辛○○移轉其股份後
        ，仍親自出席被告辛○○93年11月15日所召開之寶采公
        司臨時股東會及董事會，並在股東臨時會中同意解任原
        董事長丑○○，更在董事會中同意選任乙○○擔任董事
        長等重要事項，顯然被告丁○○並無任何如其所辯不希
        望為此事再去煩伊，才希望將股份移轉出去即可之情形
        存在，加上同案被告甲○○即為當初曾徵詢被告丁○○
        擔任人頭股東之意願之人，且當時被告甲○○仍在國寶
        人壽公司任職，並為其上司，若真有意願與國寶人壽公
        司報告，被告丁○○更無不先詢問共同被告甲○○之意
        見之可能，豈會存在不知要詢問國寶人壽公司內之何人
        之理，顯然被告丁○○係蓄意隱瞞國寶人壽公司被告辛○○亦移轉其名下之股份一事，再由被告丁○○於94年
        1 月5 日簽立之保證書1 紙、94年1 月13日簽立之股權
        移轉同意書2 紙以觀（見偵二卷第73頁至第74頁），可
        知被告丁○○當時已簽名再度確認其係接受國寶人壽公
        司所屬之國寶集團委任擔任甘霖公司之股東，且確認其
        本身並未出資之事實，並另簽字同意將甘霖公司、新采
        公司之股份全部移轉登記與國寶集團指定之人名下等情
        ，則由當時之時點以觀，當時被告丁○○應已同意將股
        份將由被告辛○○處理，若前開3 家公司之股份確屬被
        告辛○○所有，被告丁○○豈有隱瞞已將股份交由被告
        辛○○處理之事實，反而願意簽署上開保證書及同意書
        之理，顯亦係為隱瞞國寶人壽公司伊與被告辛○○共同
        所為之犯行，方會如此為之，故被告丁○○前開所辯，
        均為臨訟卸責之詞，難以採信。綜上，受國寶人壽公司
        委任之被告丁○○竟亦於93年11月15日前某日，在未經
        國寶人壽公司同意之情形下，即擅自同意將其名下之新
        采公司、甘霖公司、寶采公司3 公司之全數股權，交由
        其友人被告辛○○處理，並同意被告辛○○將上開甘霖
        公司股份移轉予被告辛○○自身及其指定之癸○○，且
        同意將名下之新采公司股權移轉予同為被告辛○○所指
        定之乙○○外，被告丁○○更親自出席辛○○於93年11
        月15日所召開之寶采公司股東臨時會、董事會，以此方
        式欲協助被告辛○○令上開會議出席股東之代表股數符
        合法令規定，是被告丁○○上開所為，均已屬違背其任
        務之行為。綜上，前揭被告丁○○之上揭行為，的確已
        該當於背信犯行之主、客觀構成要件。
（十八）綜上，被告庚○○、戊○○、辛○○、丁○○上揭犯行
        ，均已臻明確，應予分別論罪科刑。
六、論罪科刑部分：
（一）查被告行為後，刑法部分條文已於94年2 月2 日修正公布
      ，並自95年7 月1 日施行。依修正後刑法第2 條第1 項規
      定：「行為後法律有變更者，適用行為時之法律。但行為
      後之法律有利於行為人者，適用最有利於行為人之法律。
      」，此條規定與刑法第1 條罪刑法定主義契合，係規範行
      為後法律變更所生新舊法律比較適用之準據，是刑法第2
      條本身雖經修正，尚無比較新舊法之問題，應一律適用裁
      判時之現行刑法第2 條，以決定適用之刑罰法律，合先敘
      明。又本次修正涵蓋之範圍甚廣，故比較新舊法時，應就
      罪刑有關之共犯、牽連犯、連續犯、有無累犯加重、自首
      減輕暨其他法定加減原因與加減例等一切情形，綜其全部
      罪刑之結果而為比較，復有最高法院95年5 月23日95 年
      第8 次刑庭會議決議可資參照。茲就本案有關之法條修正
      比較適用如下：
    1.修正後刑法第33條第5 款規定罰金刑為新臺幣1 千元以上
      ，以百元計算之，修正前該條款則規定罰金刑為銀元1元
      即新臺幣3 元以上，比較新、舊法結果，以適用修正前之
      法律，對被告較為有利。
    2.刑法第28條共犯之規定，於修正前規定為「二人以上共同
      實施犯罪之行為者，皆為正犯」，修正施行後之規定則為
      「二人以上共同實行犯罪之行為者，皆為正犯」，本條之
      修正理由係為排除陰謀共同正犯、預備共同正犯於本條所
      規定之正犯之外。是上開條文之修正屬法理之明文化，且
      本件被告4 人均為共同實施犯罪行為之人，對被告而言無
      有利、不利之情形，無新舊法比較之問題，自應逕行適用
      裁判時法。且被告等人行為時刑法第31條第1 項原規定：
      「因身分或其他特定關係成立之罪，其共同實施或教唆幫
      助者，雖無特定關係，仍以共犯論」。被告等行為後，修
      正為：「因身分或其他特定關係成立之罪，其共同實行、
      教唆或幫助者，雖無特定關係，仍以正犯或共犯論。但得
      減輕其刑」，因本條係規範正犯與共犯之身分或特定關係
      ，故配合刑法第28條至第30條之修正，將文字修正為實行
      ，並於但書增訂得減輕其刑之規定。然被告戊○○、辛○○分別為新采公司、甘霖公司負責人，不論依修正前後之
      規定，對上開被告等均無影響。而被告庚○○與身為商業
      負責人之上開被告戊○○、辛○○共犯公司法第9 條之罪
      ，惟依新法規定，被告得減輕其刑，而舊法則無減輕其刑
      之規定，是自以適用修正後之刑法第31條第1 項規定，對
      被告等人較為有利。
    3.刑法第56條連續犯之規定業經刪除，則被告之數犯罪行為
      ，於新法施行後，應予分論併罰。此刪除雖非犯罪構成要
      件之變更，但顯已影響行為人刑罰之法律效果，自屬法律
      有變更，依刑法第2 條第1 項規定，比較新、舊法結果，
      仍應適用較有利於被告之行為時法律即舊法論以連續犯。
    4.刑法第55條關於牽連犯之規定業經刪除，是依據現行法，
      被告所犯各罪即應予分論併罰，故經比較新舊法結果，可
      知以適用被告行為時之法律即修正前刑法第55條牽連犯之
      規定，較有利於被告。而關於想像競合犯之規定，新法增
      列但書「不得科以較輕罪名所定最輕本刑以下之刑」，係
      科刑之限制，為法理之明文化，非屬法律之變更，自無新
      舊法比較之問題，就本件適用想像競合犯部分，應逕行適
      用新法。
    5.又刑法第51條第5 款規定「數罪併罰，分別宣告其罪之刑
      ，依左列各款定其應執行者：五、宣告多數有期徒刑者，
      於各刑中之最長期以上，各刑合併之刑期以下，定其刑期
      。但不得逾20年。」，而修正後同條款則規定：「宣告多
      數有期徒刑者，於各刑中之最長期以上，各刑合併之刑期
      以下，定其刑期。但不得逾30年。」，經比較結果，可知
      修正後有關有期徒刑合併定其應執行刑之上限已提高至30
      年，自以修正前之規定較有利於受刑人，故依刑法第2 條
      第1 項前段之規定，適用修正前之規定定被告應執行之刑
      。
    6.被告行為時即95年1 月11日修正前之證券交易法第155 條
      第1 項第6 款規定「對於在證券交易所上市之有價證券，
      不得有左列各款之行為：六、直接或間接從事其他影響集
      中交易巿場某種有價證券交易價格之操縱行為者。」，而
      修正後之證券交易法第1 項第7 款規定「對於在證券交易
      所上市之有價證券，不得有下列各款之行為：七、直接或
      間接從事其他影響集中交易巿場有價證券交易價格之操縱
      行為者。」，經比較結果，可知僅有條文款項之變動及用
      語之修改，並無比較新舊法之問題。其次，被告行為終了
      時即93年4 月28日修正後之證券交易法第171 條第1 項第
      1 款規定「有下列情事之一者，處3 年以上10年以下有期
      徒刑，得併科新臺幣1 千萬元以上2 億元以下罰金：一、
      違反第20條第1 項、第2 項、第155 條第1 項、第2 項或
      第15 7條之1 第1 項之規定者。」，且先後於95年5 月30
      日、99年6 月2 日修正之證券交易法第171 條第1 項第1
      款均規定「有下列情事之一者，處3 年以上10年以下有期
      徒刑，得併科新臺幣1 千萬元以上2 億元以下罰金：一、
      違反第20條第1 項、第2 項、第155 條第1 項、第2 項或
      第15 7條之1 第1 項之規定者。」，亦因於修改前後，上
      開規定均屬相同，對被告而言並無有利、不利之情形，亦
      無新舊法比較之問題，自應逕行適用裁判時法。至本件被
      告庚○○係從93年3 月間至93年8 月底連續違反上開證券
      交易法第171 條，雖被告庚○○連續行為開始時即89年7
      月19日修正後之證券交易法第171 條第1 款係規定「有左
      列情事之一者，處7 年以下有期徒刑，得併科新臺幣3 百
      萬元以下罰金：一、違反第20條第1 項、第155 條第1 項
      、第2 項或第157 條之1 第1 項之規定者。」，但在連續
      行為中，雖有法律修正，然因連續犯在法律上係屬法律上
      一罪，應適用之法律應以連續數行為之最後一行為，即以
      93年8月底行為時施行之法律為準，附此敘明。
    7.商業會計法第71條第5 款規定於95年5 月24日修正前、後
      ，構成要件並無更動，但原規定之法定刑為「5 年以下有
      期徒刑、拘役或科或併科新臺幣15萬元以下罰金」，修正
      後提高為「5 年以下有期徒刑、拘役或科或併科新臺幣60
      萬元以下罰金」，是比較修正前、後之法條規定，自以修
      正前之規定對於被告均較為有利。
（二）按修正前公司法第7 條規定，公司之設立、變更或解散之
      登記或其他處理事項，由中央主管機關或委託地方主管機
      關審核之。該條文於90年11月12日修正為「公司申請設立
      、變更登記之資本額，應先經會計師查核簽證；其辦法，
      由中央主管機關定之。」，並於91年3 月6 日訂定「公司
      申請登記資本額查核辦法」，在第2 條規定「公司申請設
      立登記或合併、分割、增減實收資本額等變更登記，除依
      證券交易法第28條之2 規定辦理庫藏股減資外，應檢送設
      立、合併、分割、增減實收資本額基準日經會計師查核簽
      證之資產負債表，……。」，及在同辦法第8 條第2 項、
      第9 條第2 項分別規定「會計師對應行查核事項，應備具
      工作底稿，主管機關得隨時調閱之。」、「會計師查核公
      司之資本額，如發現有虛偽情事者，應拒絕簽證。」，另
      修正前公司法第412 條第2 項關於「主管機關對於前項之
      申請，應派員檢查，並得通知公司限期申復。」，及修正
      前公司法第419 條第2 項關於「前項第四款、第五款所列
      事項，如有冒濫或虛偽者，主管機關應通知公司限期申復
      ，經派員檢查後得裁減或責令補足。」等規定，均於90年
      11月12日修正時，予以刪除，並將同法第9 條第4 項修正
      為「公司之設立或其他登記事項有偽造、變造文書，經裁
      判確定後，由檢察機關通知中央主管機關撤銷或廢止其登
      記。」，是依上開修正後之規定以觀，除縮小公司法第7
      條之範圍外，亦將「公司申請設立、變更登記之資本額」
      事項，改由會計師負責查核簽證，並將應派員檢查等相關
      規定刪除。至於修正後公司法第388 條雖仍規定「主管機
      關對於公司登記之申請，認為有違反本法或不合法定程式
      者，應令其改正，非俟改正合法後，不予登記。」，然此
      僅形式上審查其是否「違反本法」或「不合法定程式」而
      已，倘其申請形式上合法，即應准予登記，不再為實質之
      審查，且公司之設立或其他登記事項如涉及偽造、變造文
      書時，須經裁判確定後，始撤銷或廢止其登記，則行為人
      於公司法修正後辦理公司登記事項，如有明知為不實之事
      項，而使公務員登載於職務上所掌之公文書，足以生損害
      於公眾或他人者，即有刑法第214 條之適用（最高法院96
      年度第5 次刑事庭會議決議意旨參照）。查本件被告戊○○、辛○○、庚○○及同案被告甲○○、丑○○先後均共
      同持資本額查核報告書，向主管機關辦理公司增資登記、
      設立登記之行為，依據上開說明，均應亦已犯刑法第214
      條之罪。
（二）所犯法條：
    1.核被告庚○○所為，係犯刑法第216 條、第215 條之行使
      從事業務之人，明知為不實之事項，而登載於其業務上作
      成之文書罪；刑法第214 條之使公務員登載不實罪；違反
      公司法第9 條第1 項之公司負責人，公司應收之股款，股
      東並未實際繳納，而以申請文件表明收足罪；95年5 月24
      日修正前商業會計法第71條第5 款商業負責人，其他利用
      不正當方法，致使財務報表發生不實之結果之罪；刑法第
      33 5條第1 項之侵占罪；違反證券交易法第155 條第1 項
      第7 款、第2 項、第171 條第1 項第1 款之規定。
    2.核被告戊○○所為，係犯刑法第216 條、第215 條之行使
      從事業務之人，明知為不實之事項，而登載於其業務上作
      成之文書罪；刑法第214 條之使公務員登載不實罪；違反
      公司法第9 條第1 項之公司負責人，公司應收之股款，股
      東並未實際繳納，而以申請文件表明收足罪；95年5 月24
      日修正前商業會計法第71條第5 款商業負責人，其他利用
      不正當方法，致使財務報表發生不實之結果之罪。
    3.核被告辛○○所為，係犯刑法第216 條、第215 條之行使
      從事業務之人，明知為不實之事項，而登載於其業務上作
      成之文書罪；刑法第214 條之使公務員登載不實罪；違反
      公司法第9 條第1 項之公司負責人，公司應收之股款，股
      東並未實際繳納，而以申請文件表明收足罪；95年5 月24
      日修正前商業會計法第71條第5 款商業負責人，其他利用
      不正當方法，致使財務報表發生不實之結果之罪；刑法第
      335 條第1 項之侵占罪；刑法第342 條第1 項之背信罪。
    4.核被告丁○○所為，係犯刑法第342 條第1項之背信罪。
    5.公訴意旨認被告庚○○、辛○○就前開文魁公司依據其與
      寶采公司間所簽立顧問契約給付之支票票款部分，所為係
      犯刑法第342 條之背信罪，尚有未洽，已如前述，惟因前
      開基本社會事實同一，且就被告之防禦權亦不生不利之影
      響，爰依法變更起訴法條為刑法第335 條第1 項之侵占罪
      。
（三）共同正犯及間接正犯之關係如下：
    1.就不實之新采公司92年10月1 日股東臨時會議事錄及董事
      會議事錄部分之犯行，被告庚○○、戊○○、同案被告甲○○間；就不實之甘霖公司92年10月26日股東臨時會議事
      錄及董事會議事錄部分之犯行，被告庚○○、同案被告甲○○、被告辛○○間；就新采公司92年12月間虛偽增資部
      分之犯行，被告庚○○、被告戊○○、同案被告甲○○間
      ；就甘霖公司93年3 月間虛偽增資部分之犯行，被告庚○○、同案被告甲○○、被告辛○○間；就寶采公司93年2
      月、3 月間設立部分之犯行，被告庚○○、同案被告甲○○、丑○○間；就侵占顧問費（實屬租金）部分之犯行，
      被告庚○○與辛○○間；就奪取新采公司之經營控制權部
      分之犯行，被告辛○○與丁○○間；就奪取甘霖公司之經
      營控制權部分之犯行，被告辛○○與丁○○間；就奪取寶
      采公司之經營控制權部分之犯行，被告辛○○與丁○○間
      ，前該人等間各具有犯意聯絡與行為分擔，是均為共同正
      犯。
    2.被告戊○○就於新采公司業務上做成之文書登載不實及92
      年12月間虛偽增資部分；被告辛○○就於甘霖公司業務上
      做成之文書登載不實及93年3 月間虛偽增資部分；同案被
      告被告丑○○就於寶采公司93年2 、3 月設立登記部分，
      均係有特定身分之人，其與上開所示各該不具特定身分之
      人，就此部分各該不具特定身分之人，依刑法第31條第1
      項前段，亦屬共同正犯。
    3.另在新采公司於92年12月間虛偽增資部分，被告戊○○、
      庚○○及同案被告甲○○；在甘霖公司93年3 月間虛偽增
      資部分，被告辛○○、庚○○及同案被告甲○○；在寶采
      公司設立登記部分，被告庚○○及同案被告甲○○、丑○○，分別利用不知情之會計師王來順、胡安嘉簽具查核報
      告書並簽證表明股東股款業已繳足，嗣均由不知情之會計
      業者寅○○，向臺北市政府商業管理處分別申請變更登記
      及設立登記，均使不知情之承辦公務員因而陷於錯誤，將
      上開不實事項登載於職務上所掌之公司登記卡上，均為間
      接正犯，且在不實之新采公司92年10月1 日股東臨時會議
      事錄及董事會議事錄部分，被告庚○○、戊○○及同案被
      告甲○○；在不實之甘霖公司92年10月26日股東臨時會議
      事錄及董事會議事錄部分，被告庚○○、辛○○及同案被
      告甲○○，亦均利用不知情之會計業者寅○○向臺北市政
      府商業管理處分別申請變更登記，進而遂行上開犯行，亦
      均為間接正犯。
    4.在不實之新采公司92年10月1 日股東臨時會議事錄及董事
      會議事錄部分及新采公司虛偽增資部分，分別盜蓋陳錦萱
      印章、巳○○印章之行為，均為前開製作業務上不實文書
      行為之部分行為，且從事業務之人，明知為不實之事項，
      而登載於其業務上作成之文書之低度行為亦應為行使該業
      務上做成之文書之高度行為吸收，是均不另論罪。
（四）連續犯規定適用部分：
    1.被告庚○○於95年7 月1 日前，先後就不實之新采公司92
      年10月1 日股東臨時會議事錄及董事會議事錄部分、不實
      之甘霖公司92年10月26日股東臨時會議事錄及董事會議事
      錄部分、新采公司92年12月間虛偽增資部份、就甘霖公司
      93年3 月間虛偽增資部分、寶采公司93年2 月、3 月間設
      立部分，所為共同行使業務上登載不實文書5 次、使公務
      員登載不實之犯行5 次，與先後就新采公司92年12月間虛
      偽增資部份、甘霖公司93年3 月間虛偽增資部分、寶采公
      司93年2 月、3 月間設立部分，所為違反公司法第9條 第
      1 項之犯行3 次及違反95年5 月24日修正前商業會計法第
      71條第5 款之犯行3 次。
    2.被告戊○○於95年7 月1 日前，先後就不實之新采公司92
      年10月1 日股東臨時會議事錄及董事會議事錄部分、新采
      公司92年12月間虛偽增資部份，所為共同行使業務上登載
      不實文書2 次、使公務員登載不實之犯行2 次。
    3.被告辛○○於95年7 月1 日前，先後就不實之甘霖公司92
      年10月26 日 股東臨時會議事錄及董事會議事錄部分、甘
      霖公司93年3 月間虛偽增資部分，所為共同行使業務上登
      載不實文書、使公務員登載不實之犯行2 次。
    4.被告庚○○於95年7 月1 日前，多次就文魁公司所給付名
      為顧問費之租金部分，與被告辛○○共同所為侵占之犯行
      ；被告辛○○於95年7 月1 日前，多次就文魁公司所給付
      名為顧問費之租金部分，與被告林錦春共同所為侵占之犯
      行。
    5.被告辛○○於95年7 月1 日前，先後就奪取新采公司之經
      營控制權部分、奪取甘霖公司之經營控制部分、奪取寶采
      公司之經營控制權部分，所為背信犯行3 次、使公務員登
      載不實之犯行3 次。
    6.被告辛○○於95年7 月1 日前，先後就奪取新采公司之經
      營控制權部分、奪取甘霖公司之經營控制權部分，所為行
      使業務上登載不實文書之犯行2 次。
    7.被告丁○○於95年7 月1 日前，先後就奪取新采公司之經
      營控制權部分、奪取甘霖公司之經營控制權部分、奪取寶
      采公司之經營控制權部分，與被告辛○○共同所為背信之
      犯行3 次。
    8.上開人等之犯行均時間緊接，分別所犯各係構成要件相同
      之罪名，顯均係基於概括犯意為之，均為連續犯，均應依
      修正前刑法第56條之規定，各以一罪論，並均依法加重其
      刑。
（五）想像競合犯與牽連犯部分：
    1.被告庚○○與其共犯間就不實之新采公司92年10月1 日股
      東臨時會議事錄及董事會議事錄部分、不實之甘霖公司92
      年10月26日股東臨時會議事錄及董事會議事錄部分、新采
      公司92年12月間虛偽增資部份、就甘霖公司93年3 月間虛
      偽增資部分、寶采公司93年2 月、3 月間設立部分，所犯
      上開連續違反公司法第9 條第1 項及刑法第216 條、215
      條與刑法第214 條等三罪間，屬一行為觸犯數罪名之想像
      競合犯，應依刑法第55條之規定，從較重之公司法第9 條
      第1 項前段處斷，又被告庚○○與其共犯間所犯違反修正
      前商業會計法第71條第5 款之罪，亦與前開公司法第9 條
      第1 項之罪間，存有方法、目的之牽連關係，故均應從一
      重之連續違反公司法第9 條第1 項公司負責人，公司應收
      之股款，股東並未實際繳納，而以申請文件表明收足之罪
      處斷。
    2.被告辛○○與其共犯間，就不實之甘霖公司92年10月26日
      股東臨時會議事錄及董事會議事錄部分、甘霖公司93年3
      月間虛偽增資部分，所犯上開違反公司法第9 條第1 項及
      刑法第216 條、第215 條與刑法第214 條等三罪間，屬一
      行為觸犯數罪名之想像競合犯，應依刑法第55條之規定，
      從較重之公司法第9 條第1 項前段處斷，又被告辛○○與
      其共犯間所犯修正前商業會計法第71條第5 款之罪，亦與
      前開公司法第9 條第1 項之罪間，存有方法、結果之牽連
      關係，故均應從一重之連續違反公司法第9 條第1項 公司
      負責人，公司應收之股款，股東並未實際繳納，而以申請
      文件表明收足之罪處斷。
    3.被告戊○○與其共犯間，就不實之新采公司92年10月1 日
      股東臨時會議事錄及董事會議事錄部分、新采公司92年12
      月間虛偽增資部份，所犯上開公司法第9 條第1 項及刑法
      第216 條、第215 條與刑法第214 條等三罪間，屬一行為
      觸犯數罪名之想像競合犯，應依刑法第55條之規定，從較
      重之公司法第9 條第1 項前段處斷，又被告戊○○與其共
      犯間所犯修正前商業會計法第71條第5 款之罪，亦與前開
      公司法第9 條第1 項之罪間，存有方法、目的之牽連關係
      ，故均應從一重之公司法第9 條第1 項公司負責人，公司
      應收之股款，股東並未實際繳納，而以申請文件表明收足
      之罪處斷。
    4.被告辛○○與其共犯間，就奪取新采公司之經營控制權部
      分、奪取甘霖公司之經營控制權部分、奪取寶采公司之經
      營控制權部分，所犯上開刑法第216 條、第215 條、同法
      第214 條等兩罪間，屬一行為觸犯數罪名之想像競合犯，
      應依刑法第55條之規定，從較重之刑法第214 條處斷，又
      被告辛○○與其共犯間所犯刑法第342 條第1 項之罪，亦
      與前開刑法第217 條第2 項之罪（即盜蓋癸○○印章部分
      ）、同法第214 條間，存有方法、目的之牽連關係，故應
      從一重之刑法第342 條第1 項背信罪處斷。
（六）數罪併罰部分：
    1.被告庚○○分別所犯連續違反公司法第9 條第1 項之犯行
      、連續侵占之犯行、違反證券交易法第171 條第1 項、第
      155 條第1 項第7 款之犯行，犯意各別，侵害法益各異，
      應予分論併罰。
    2.被告辛○○分別所犯連續違反公司法第9 條第1 項之犯行
      、連續侵占之犯行、連續背信之犯行、使公務員登載不實
      之犯行，犯意各別，侵害法益各異，亦應予分論併罰。
（七）量刑部分：
    1.爰審酌被告庚○○為求便宜行事，竟與他人共同在未實際
      召開新采公司、甘霖公司臨時股東會及董事會之情形下，
      製作不實之議事錄等業務上文書，持向主管機關行使，更
      在新采公司、甘霖公司之股東均未實際增資與寶采公司之
      股東亦未實際出資之情形下，均以指示他人出具不實之文
      件、憑證表明已完成增資或已收足設立股款，並均向主管
      機關申請登記，以期完成上開「亞洲廣場大樓」投資計畫
      ，上開所為對於社會經濟秩序所生危害，難稱微小，且已
      妨害主管機關對公司監督之正確性，又被告庚○○身為金
      融專業人士，獲有博士學位並曾任大學財經系所教授及所
      長，時任國寶人壽公司總經理，本受國寶人壽公司之委任
      ，負責為國寶人壽公司規劃、推動「亞洲廣場大樓」投資
      計畫，然其竟意圖為自己不法之所有，夥同被告辛○○侵
      占「亞洲廣場大樓」開發計畫內之部分租金收益，更利用
      當時擔任國寶人壽公司總經理之機會，以前揭所示間接之
      方式從事操縱文魁公司股票價格之行為，使文魁公司之股
      票市場價格以異於正常供需方式而變動，進而誤導投資人
      ，致影響市場交易秩序甚鉅，是其惡性非輕，再參酌被告
      庚○○犯後仍飾詞狡辯，矢口否認之態度，甚且與被告辛○○於偵查中相互勾串意圖誤導偵查方向，毫無悔意，及
      其之智識程度、生活狀況，就本案犯行參與之程度、所擔
      任之角色等一切情狀。
    2.爰審酌被告戊○○亦參與「亞洲廣場大樓」之投資計畫，
      竟與他人共同在未實際召開新采公司臨時股東會及董事會
      之情形下，製作不實之議事錄等業務上文書，持向主管機
      關行使，更在新采公司股東未實際增資之情形下，以董事
      長身分出具不實之文件、憑證，表明已完成增資，並均向
      主管機關申請登記，欲以此方式完成上開「亞洲廣場大樓
      」投資計畫，對於社會經濟秩序所生危害，難稱微小，且
      所為已妨害主管機關對公司監督之正確性，且參酌因被告
      戊○○犯後仍推諉卸責，矢口否認，是其犯後態度非佳，
      及其之智識程度、生活狀況，就本案犯行參與之程度、所
      擔任之角色、所生危害等一切情狀。
    3.爰審酌被告辛○○係受國寶人壽公司之委任，方以人頭股
      東之身分參與「亞洲廣場大樓」之投資計畫，竟亦與他人
      共同在未實際召開甘霖公司臨時股東會及董事會之情形下
      ，製作不實之議事錄等業務上文書，持向主管機關行使，
      更在甘霖公司股東未實際增資之情形下，以董事長身分出
      具不實之文件、憑證，表明已完成增資，並均向主管機關
      申請登記，以協助完成上開「亞洲廣場大樓」投資計畫，
      對於社會經濟秩序所生危害，難稱微小，且所為已妨害主
      管機關對公司監督之正確性，且與被告庚○○基於意圖為
      自己不法之所有之犯意聯絡，多次共同侵占「亞洲廣場大
      樓」投資計畫內之部分租金收益，更利用以自身受國寶人
      壽公司委任擔任新采公司監察人、甘霖公司董事長、寶采
      公司監察人之機會，意圖為自己之不法利益，與同受國寶
      公司委任之被告丁○○共同為上開違背其受委任本旨之行
      為，以違法移轉股權及召開不實之臨時股東會、董事會之
      方式，奪取甘霖公司、新采公司、寶采公司之經營控制權
      ，獲取不當之利益，是其惡性非輕，再參酌因被告辛○○
      犯後仍否認全部犯行，圖以前詞狡辯，未見任何悔意，是
      其犯後態度極為惡劣，及其之智識程度、生活狀況，就本
      案犯行參與之程度、所擔任之角色、所生危害等一切情狀
      ，並審酌渠等於所違法召開之股東會經法院判決不合法而
      撤銷確定後，即一再以變更股東後再行違法召開會議之方
      式遂行犯行，視確定之法院民事判決為無物，暨利用其修
      習法律之專業知識，與被告庚○○於偵查中勾串卸責，是
      不宜量處低度刑罰。
    4.被告丁○○身為金融業專業經理人，既係受國寶公司之委
      任，擔任新采公司之股東、甘霖公司與寶采公司之董事，
      並持有上開3 家公司之股份，理應明知自身對於上開股份
      並無任何處分之權利，竟基於與被告辛○○間背信犯意聯
      絡，違背其受委任之本旨，在未告知國寶人壽公司並得到
      該公司同意之情形下，卻擅自同意將上開3 家公司之股份
      移轉予被告辛○○或其指定之人，更親自出席被告辛○○
      所召開之93年11月15日寶采公司股東會及臨時會，欲使該
      次出席股東之代表股數符合法律規定，連續以上開方式協
      助被告辛○○奪取上開3 家公司之經營控制權，是其惡性
      非輕，再參酌被告丁○○犯後仍矢口否認犯行，試圖以模
      糊不清之說辭掩蓋事實，未有任何悔意，及其之智識程度
      、生活狀況，就本案犯行參與之程度、所擔任之角色、所
      生危害等一切情狀，爰分別量處如主文所示之刑，並就被
      告庚○○、辛○○部分定其應執行刑。
（八）再按犯罪在中華民國96年4 月24日以前者，除本條例另有
      規定外，有期徒刑、拘役或罰金，減其刑期或金額2 分之
      1 ，中華民國九十六年罪犯減刑條例第2 條第1 項第3 款
      定有明文。經查，本件被告庚○○上開所為違反公司法第
      9 條第1 項、刑法第335 條第1 項之犯行；被告戊○○上
      開所為違反公司法第9 條第1 項之犯行；被告辛○○上開
      所為違反公司法第9 條第1 項、刑法第335 條第1 項之犯
      行，均係於96年4 月24日之前所犯，復核無同條例所定不
      予減刑之情形，茲就上開部分依前開條例第2 條第1 項第
      3 款規定，減其刑期2 分之1 ，並依同條例第9 條諭知易
      科罰金之折算標準。其次，被告辛○○於96年5 月間所為
      之使公務員登載不實犯行，係於96年4 月24日之後所為，
      爰不予減刑。再者，雖被告庚○○所為之違反證券交易法
      犯行、被告辛○○所為之背信犯行及被告丁○○所為之背
      信犯行，均係於95年4 月23日之前所為，但因被告庚○○
      、辛○○、丁○○上開犯行既均經本院判處有期徒刑1 年
      6 月以上之刑度，所犯之罪即分屬中華民國九十六年罪犯
      減刑條例第3 條第1 項第10款、第15款所列不予減刑之罪
      ，故不予減刑。
（九）再查被告戊○○於行為時即94年2 月2 日修正公布前刑法
      第41條第1 項前段規定：「犯最重本刑為5 年以下有期徒
      刑以下之刑之罪，而受6 個月以下有期徒刑或拘役之宣告
      ，因身體、教育、職業、家庭之關係或其他正當事由，執
      行顯有困難者，得以1 元以上3 元以下折算1 日，易科罰
      金」，又依95年5 月17日修正前罰金罰鍰提高標準條例第
      2 條規定，就其原定數額提高為100 倍折算1 日，則被告
      行為時之易科罰金折算標準，應以銀元300 元折算1 日，
      經折算為新臺幣後，應以新臺幣900 元折算為1 日。另94
      年2 月2 日修正公布之刑法第41條第1 項前段則規定：「
      犯最重本刑為5 年以下有期徒刑以下之刑之罪，而受6 個
      月以下有期徒刑或拘役之宣告者，得以新臺幣1 千元、2
      千元或3 千元折算1 日，易科罰金」；比較修正前後之易
      科罰金折算標準，以94年2 月2 日修正公布前之刑法規定
      ，較有利於被告，則應依刑法第2 條第1 項前段，就被告
      戊○○減刑後之宣告刑部分，適用修正前刑法第41條第1
      項前段及95年5 月17日修正前罰金罰鍰提高標準條例第2
      條等規定，定其折算標準，併諭知銀元折算新臺幣之標準
      ，附此敘明。
、無罪部分：
一、公訴意旨略以：被告辰○○、庚○○等人為達上開成立資產
    管理顧問公司以實際經營「亞洲廣場大樓」之目的及解決上
    述國泰世華銀行貸款與國寶人壽公司墊款之資金壓力，明知
    依照保險法第146 條之3 第3 項規定，保險業以動產或不動
    產為擔保之放款，對於其負責人、職員、或主要股東，或對
    與其負責人或辦理授信之職員有利害關係者為擔保放款，應
    依照保險業利害關係人放款管理辦法第2 條第1 項第3 款、
    第4 款及第4 條第1 項之規定辦理，有十足擔保。竟商由同
    案被告戊○○擔任負責人之數位瑞崎公司、及另覓得甘霖公
    司，在同案被告戊○○尚未標得「亞洲廣場大樓」前，均於
    92年10月間以數位瑞崎公司、甘霖公司分別以「亞洲廣場大
    樓」5 樓、5 樓之1 為抵押擔保之不動產，各向國寶人壽公
    司貸款1 億4,000 萬元，國寶人壽公司投資委員會立即於92
    年10月8 日同過數位瑞崎公司及甘霖公司之貸款案，次日國
    寶人壽公司臨時董事會亦決議通過申貸案，並均於同年月20
    日各放款1 億2,787 萬4,444 元予數位瑞崎公司及甘霖公司
    ，而該筆款項於翌日即匯入同案被告戊○○國泰世華銀行忠
    孝分行000000000000號帳戶。因認被告辰○○、庚○○共同
    涉犯行為時保險法第168 條第2 項、第146 條之3 之罪嫌等
    語。
二、按犯罪事實，應依證據認定之，無證據不得認定犯罪事實；
    又不能證明被告犯罪者，應諭知無罪之判決，刑事訴訟法第
    154條第2項、第301條第1項分別定有明文。又刑事訴訟法第
    161條第1項規定：檢察官就被告犯罪事實，應負舉證責任，
    並舉出證明之方法。因此，檢察官對於起訴之犯罪事實，應
    負提出證據及說服之實質舉證責任。倘其所提出之證據，不
    足為被告有罪之積極證明，或其指出證明之方法，無從說服
    法院以形成被告有罪之心證，基於無罪推定原則，自應為被
    告無罪之諭知（最高法院92年度台上字第128 號判例意旨參
    照）。
三、公訴人認被告辰○○、庚○○共同為上開犯行，均涉犯保險
    法第146 條之3 之罪嫌，無非係以證人己○○、鍾添澤、唐
    洪德、侯明宗、郭功彰、蕭興宜之證述，及國寶人壽公司92
    年10月8 日投資委員會會議紀錄及附件貸款案、國寶人壽公
    司92年10月9 日第4 屆第16次臨時董事會議議事錄、被告周
    在發與數位瑞崎公司及甘霖公司不動產買賣預約書影本、被
    告周在發與數位瑞崎公司及甘霖公司不動產買賣契約書2 份
    、同案被告周在發與新采公司不動產買賣契約書2 份、國寶
    人壽公司房屋貸款簽核表及房屋貸款申請書（數位瑞崎公司
    、甘霖公司及新采公司）等件為其論據。
四、然訊據被告辰○○固坦承伊曾為國寶人壽公司董事長，惟堅
    決否認有何違反保險法規定之犯行，辯稱：伊是為了國寶人
    壽公司利益，並未違反保險法等語。其選任辯護人之辯護意
    旨略以：當時國寶人壽公司是利用數位瑞崎公司及甘霖公司
    取得亞洲廣場大樓之所有權，實際上並非對關係人放款，是
    國寶人壽公司自己要買，而被告丁○○是在國寶人壽公司貸
    款給甘霖公司後才當選甘霖公司董事，午○○、丙○○於案
    發當時則是在國寶人壽負責投資業務，故國寶人壽公司對上
    開2 家公司放款，亦非對與辦理授信有利害關係職員放款，
    且翌日就由國寶人壽公司之關係企業即福座開發股份有限公
    司匯款至國寶人壽帳戶內，幫上開2 家公司清償帳務，足證
    被告辰○○主觀上並無違反保險法之故意。又被告辰○○簽
    發支票作為被告戊○○向國泰世華銀行貸款之擔保，並非放
    款行為等語。
五、次訊據被告庚○○固坦承其曾擔任國寶人壽公司總經理一事
    ，惟亦堅決否認有何違反保險法規定之犯行，辯稱：國寶人
    壽公司放款給數位瑞崎公司及甘霖公司，有經過投資審議委
    員會之提案及董事會通過，亦有十足擔保，相關借款人不符
    合保險法關係人定義，且與伊職務相關者，僅有上開2 家公
    司之借款業務及亞洲廣場大樓6 樓之資產買賣交易，事後伊
    更無跟新采公司、甘霖公司有何投資持股或委任代表人之情
    形等語。其選任辯護人辯護意旨略以：被告戊○○、辛○○
    與新采公司、甘霖公司，非國寶人壽公司之利害關係人，是
    本件並無違反保險法利害關係人放款之規定，最多只是國寶
    人壽公司內部稽核控制問題，且新采公司及甘霖公司向國寶
    人壽貸款時，已有十足擔保，事後亦全部償還本息，國寶人
    壽公司未受有損害等語。
六、經查：
（一）如前所述，由上揭證人即同案被告甲○○於本院98年8 月
      18日審理期日結證所稱之證詞、證人己○○於本院98年4
      月28日審理程序中結證所稱之證詞及於97年1 月10日檢察
      官訊問時結證所稱證詞、證人鍾添澤於97年2 月19日檢察
      官訊問時結證所稱之證詞、證人唐洪德於97年1 月10日檢
      察官訊問時結證所稱之證詞、證人郭功彰、蕭興宜於97年
      3 月18日檢察官訊問時分別結證所稱之證詞，及國寶人壽
      公司92年10月8 日投資委員會會議紀錄及附件貸款案、國
      寶人壽公司92年10月9 日第4 屆第16次臨時董事會會議議
      事錄、被告戊○○與數位瑞崎公司負責人巳○○就亞洲廣
      場大樓5 樓成立之不動產買賣預約書影本、被告周在發與
      甘霖公司負責人甘錦地就亞洲廣場大樓5 樓之1 成立之不
      動產買賣預約書影本、數位瑞崎公司（法定代理人巳○○
      ）與戊○○於92年10月間就亞洲廣場大樓5 樓成立之不動
      產買賣契約書影本2 份、甘霖公司（法定代理人辛○○）
      與周在發於92年11月間就亞洲廣場大樓5 樓之1 成立之不
      動產買賣契約書影本2 份、新采公司（法定代理人辛○○
      ）與周在發於92年11月間就亞洲廣場大樓5 樓成立之不動
      產買賣契約書影本2 份、國寶人壽公司房屋貸款簽核表及
      數位瑞崎公司（代表人戊○○）房屋貸款申請書、國寶人
      壽公司房屋貸款簽核表及甘霖公司（負責人辛○○）房屋
      貸款申請書、國寶人壽公司房屋貸款簽核表及新采公司（
      代表人戊○○）房屋貸款申請書、日盛銀行存款帳戶及信
      託帳戶相關業務往來申請書、貸款人（新采公司、甘霖公
      司）相關資料與日盛銀行撥款明細、日盛銀行對新采公司
      、甘霖公司之授信審核表、綜合意見分析報告書、授信申
      請書與日盛銀行取款憑條、大亞百貨買賣及放款案專案報
      告等件綜合以觀，可知於被告戊○○尚未標得「亞洲廣場
      大樓」前，數位瑞崎公司、甘霖公司便分別於92年10月間
      以「亞洲廣場大樓」5 樓、5 樓之1 等建物作為抵押擔保
      之不動產，並提供被告戊○○於92年10月1 日分別與數位
      瑞崎公司就「亞洲廣場大樓」5 樓部分所簽訂之買賣預約
      書及周在發與甘霖公司（當時代表人為甘錦地）就「亞洲
      廣場大樓」5 樓之1 部分所簽訂之買賣預約書，各向國寶
      人壽公司申請貸款1 億4,000 萬元，國寶人壽公司之投資
      委員會便於92年10月8 日通過前開數位瑞崎公司及甘霖公
      司之申請貸款案，於次日國寶人壽公司臨時董事會中亦決
      議通過前開貸款案，並於92年10月20日各放款1 億2,787
      萬4,444 元予數位瑞崎公司及甘霖公司，而前開款項於翌
      日即匯入被告告戊○○在國泰世華銀行忠孝分行00000000
      0000號帳戶之事實。
（二）按保險業辦理放款，以下列各款為限(一)銀行保證之放款。
      (二)以動產或不動產為擔保之放款。(三)以合於第146 條之1
      之有價證券為質之放款。(四)人壽保險業以各該保險業所簽
      發之人壽保險單為質之放款。前項第1 款至第3 款放款，
      每一單位放款金額不得超過該保險業資金百分之5 ；其放
      款總額，不得超過該保險業資金百分之35。保險業依第1
      項第1 款、第2 款及第3 款對其負責人、職員或主要股東
      ，或對與其負責人或辦理授信之職員有利害關係者，所為
      之擔保放款，其管理辦法，由主管機關另定之。保險業依
      第146 條之1 第1 項第3 款及第4 款對每一公司股票及公
      司債之投資與依本條以該公司發行之股票及公司債為質之
      放款，合併計算不得超過其資金百分之10及該發行股票及
      公司債之公司實收資本額百分之10。且若保險業違反第14
      6 條之3 第3 項或第146 條之8 第1 項規定者，其行為人
      ，處3 年以下有期徒刑、拘役或科或併科新臺幣1 千萬元
      以下罰金，90年7 月9 日修正後至96年7 月28日修正前之
      保險法第146 條之3 、90年7 月9 日修正後至93年2 月4
      日修正前之保險法第168 條第2 項，分別定有明文。且按
      保險法第146 條之3 第3 項所稱有利害關係者，謂有下列
      情形之一者：(一)保險業負責人或辦理授信之職員之配偶、
      3 親等以內之血親或2 親等以內之姻親。(二)保險業負責人
      、辦理授信之職員或前款有利害關係者獨資、合夥經營之
      事業。(三)保險業負責人、辦理授信之職員或第一款有利害
      關係者單獨或合計持有超過公司已發行股份總數或資本總
      額百分之十之企業。(四)保險業負責人、辦理授信之職員或
      第一款有利害關係者為董事、監察人或經理人之企業。但
      其董事、監察人或經理人係因投資關係，經中央主管機關
      核准而兼任者，不在此限。(五)保險業負責人、辦理授信之
      職員或第一款有利害關係者為代表人、管理人之法人或其
      他團體。而保險法所稱主要股東係指持有保險業已發行股
      份總數百分之1 以上者；主要股東為自然人時，本人之配
      偶與其未成年子女之持股應計入本人之持股。本辦法所稱
      辦理授信之職員，係指辦理該筆放款有最後決定權之人員
      。本辦法所稱職員，係指保險業編制內聘用（任）之全體
      員工，但不包括保險業務員。本辦法所稱同一利害關係人
      係指保險業負責人、辦理授信之職員及與其有利害關係者
      。保險業對其負責人、職員、或主要股東，或對與其負責
      人或辦理授信之職員有利害關係者為擔保放款，應有十足
      擔保，其條件不得優於其他同類放款對象，如對同一放款
      額戶之每筆或獵計金額達1 億元或各該保險業業主權益百
      分1 者，並應經3 分之2 以上董事之出席及出席董事4 分
      之3 以上同意。出席董事對與本人或與本人有利害係者之
      案件，應行迴避。未予迴避者，其表決不計入表決權數。
      前條第1 項所稱十足擔保，指保險業對其負責人、職員或
      主要股東，或對與其負責人或辦理授信之職員有利害關係
      者所為之放款餘額，應不高於放款當時對其提出之擔保品
      覈實鑑估後所估價值之一定成數。保險業依本法第146 條
      之3 第1 項第2 款規定徵取以不動產為擔保之抵押放款，
      應設定登記第一順位抵押權，以動產設定抵押者，亦同。
      保險業購買利害關係人發行之公司債，以有擔保者為限，
      90年12月26日訂立後至96年8 月29日修正前之保險業利害
      關係人放款管理辦法第2 條、第3 條第1 項、第4 條，亦
      分別定有明文。
（三）經查，雖數位瑞崎公司、甘霖公司於92年10月僅分別提供
      被告戊○○與數位瑞崎公司就「亞洲廣場大樓」5 樓部分
      所簽訂之買賣預約書及被告周在發與甘霖公司（當時代表
      人為甘錦地）就「亞洲廣場大樓」5 樓之1 部分所簽訂之
      買賣預約書，即各向國寶人壽公司申請貸款1 億4,000 萬
      元，並未能提供足夠之擔保，而國寶人壽公司之投資委員
      會亦於92年10月8 日通過前開數位瑞崎公司及甘霖公司之
      申請貸款案，於次日國寶人壽公司臨時董事會中亦決議通
      過前開貸款案，並於92年10月20日各放款1 億2,787 萬4,
      444 元予新采公司（原名數位瑞崎公司）及甘霖公司。但
      國寶人壽公司授信之對象為新采公司及甘霖公司，且由上
      開兩家公司申請貸款及國寶人壽公司核准貸款申請之時點
      以觀，可知在新采公司方面，當時之股東為被告戊○○、
      丙○○、午○○（原名蔡天送）、被告辛○○、陳錦萱、
      巳○○、黃統傳、乙○○、被告丁○○等人，在甘霖公司
      部分，當時之股東為甘錦地、甘建福、甘智文、甘賴榮玉
      、甘林企業股份有限公司（代表人甘建福）、甘智全、甘
      錦治、張遠捷等人，有上揭92年10月1 日新采公司股東名
      簿及91年4 月30日甘霖公司股東名簿在卷可稽（見新采國
      際開發股份有限公司卷一第24頁、甘霖建設有限公司案卷
      第38頁），則當時申貸之甘霖公司之股東均非國寶人壽公
      司之當時負責人被告辰○○或辦理授信之職員或渠等之配
      偶、3 親等內之血親或2 親等內之姻親，是當時甘霖公司
      即非屬國寶人壽公司負責人辰○○、辦理授信之職員或與
      渠等有前揭配偶、血親、姻親關係之人獨資、合夥經營之
      事業，亦非上開人等單獨或合計持有超過公司已發行股份
      總數或資本總額百分之10之企業，亦非上開人等擔任董事
      、監察人或經理人之企業，而另由新采公司之股東中觀之
      ，其中雖有擔任國寶人壽公司董事長辰○○特助之被告戊○○及分別在國寶人壽投資部任職之丙○○、午○○、被
      告丁○○等人，且由被告戊○○擔任董事長，丙○○、午
      ○○擔任董事，但從被告戊○○、丙○○、午○○在國寶
      人壽公司內之業務以觀，上開人等均非對於辦理新采公司
      該筆放款有最後決定權之人員，即均非辦理授信之職員，
      換言之，新采公司亦非屬國寶人壽公司負責人被告辰○○
      、辦理授信之職員或與渠等有前揭配偶、血親、姻親關係
      之人獨資、合夥經營之事業，亦非上開人等單獨或合計持
      有超過公司已發行股份總數或資本總額百分之10之企業，
      亦非上開人等擔任董事、監察人或經理人之企業。綜上，
      既然依據上開規定，新采公司與甘霖公司並非國寶人壽公
      司之利害關係者，則國寶人壽公司對新采公司、甘霖公司
      所為之放款，即非屬對與其負責人或辦理授信之職員有利
      害關係者，所為之擔保放款，縱使國寶人壽公司在貸款時
      ，新采公司、甘霖公司仍未取得「亞洲廣場大樓」5 樓、
      5 樓之1 之所有權，無法提出供作上開貸款之十足擔保，
      但仍難謂時任國寶人壽公司董事長之被告辰○○或時任國
      寶人壽公司總經理之被告庚○○有違反當時保險法第146
      條之3 第3 項之規定，進而無從依據當時保險法第168 條
      第2 項之規定加以處罰。
（四）綜前，被告辰○○、庚○○並無違反當時保險法第146 條
      之3 第3 項之規定，實難認定被告曾景豐、庚○○2 人共
      同涉犯當時保險法第168 條第2 項所示之犯行。
七、綜上所述，本件公訴人所舉證據均尚不足以證明被告辰○○
    、庚○○共同涉及當時保險法第168 條第2 項、第146 條之
    3 第3 項所示之犯行。此外，本院復查無其他積極證據足資
    證明被告2 人有公訴人所指之上開犯行，即不能證明被告辰
    ○○、庚○○犯有前揭所示之犯罪，揆諸前揭法條規定及判
    例意旨說明，自應就此部分諭知被告辰○○、庚○○無罪之
    判決。
肆、至如前所述，被告庚○○之妻卯○○及卯○○之弟陳振中，
    就被告庚○○所犯違反證券交易法第171 條第1 項第1 款犯
    行部分，有與被告林錦春成立共同正犯之嫌疑。其次，被告
    辛○○於94年4 月22日召開甘霖公司股東臨時會、董事會；
    於96年11月27日召開甘霖公司董事會之行為，恐均涉及行使
    業務上登載不實之文書、使公務員登載不實等犯罪嫌疑。再
    者，辛○○在新采公司之登記印章並未遺失之狀況下，於96
    年7 月10日向臺北市商業管理處以印章遺失為由，申請更換
    新采公司印章之行為；在甘霖公司之登記印章並未遺失之狀
    況下，於96年7 月10日向臺北市商業管理處以印章遺失為由
    ，申請更換甘霖公司印章之行為；在新采公司持有之土地及
    建築物所有權狀正本並未遺失之狀況下，於94年4 月10日向
    臺北市建成地政事務所申請遺失補發權狀正本之行為，均恐
    涉及刑法第214 條使公務員登載不實罪嫌。另被告辛○○及
    證人乙○○於本院做證時，於具結後為不實之陳述，另均涉
    犯刑法偽證罪嫌。綜上，本院遂另依刑事訴訟法第241 條之
    規定函送檢察官分別究辦卯○○、陳振中、辛○○、乙○○
    應負之罪責，均特此敘明。
伍、據上論斷，應依刑事訴訟法第299 條第1 項前段、第300 條
    、第301 條第1 項，現行證券交易法第155 條第2 項、第1
    項第7 款、第171 條第1 項第1 款，公司法第9 條第1 項，
    95年5 月24日修正前商業會計法第71條第5 款，刑法第11條
    前段、第2 條第1 項、第28條、第31條第1 項、第342 條第
    1 項、第33 5條第1 項、第216 條、第215 條、第217 條第
    2 項、第214 條、第55條、第51條第5 款、修正前刑法第56
    條、第55條後段、第41條第1 項前段，刑法施行法第1 條之
    1 ，中華民國九十六年罪犯減刑條例第2 條第1 項第3 款、
    第7 條、第9 條，判決如主文。
本案經檢察官郭騰月到庭執行職務
中    華    民    國    99    年    9    月    30    日
                  刑事第十七庭審判長法  官  劉煌基
                                    法  官  賴淑美
                                    法  官  葉力旗
以上正本證明與原本無異。
如不服本判決應於收受送達後10日內向本院提出上訴書狀，並應
敘述具體理由；其未敘述上訴理由者，應於上訴期間屆滿後20日
內向本院補提理由書（均須按他造當事人之人數附繕）「切勿逕
送上級法院」。
                                    書記官  林碧華
中    華    民    國    99    年    9     月    30    日
（一）中華民國刑法第216 條
行使第210 條至第215 條之文書者，依偽造、變造文書或登載不
實事項或使登載不實事項之規定處斷。
（二）中華民國刑法第217條
偽造印章、印文或署押，足以生損害於公眾或他人者，處3 年以
下有期徒刑。
盜用印章、印文或署押，足以生損害於公眾或他人者，亦同。
（三）中華民國刑法第214條
明知為不實之事項，而使公務員登載於職務上所掌之公文書，足
以生損害於公眾或他人者，處3 年以下有期徒刑、拘役或5 百元
以下罰金。
（四）中華民國刑法第342條
為他人處理事務，意圖為自己或第三人不法之利益，或損害本人
之利益，而為違背其任務之行為，致生損害於本人之財產或其他
利益者，處5 年以下有期徒刑、拘役或科或併科1 千元以下罰金
。
前項之未遂犯罰之。
（五）中罰民國刑法第335條
意圖為自己或第三人不法之所有，而侵占自己持有他人之物者，
處5年以下有期徒刑、拘役或科或併科1千元以下罰金。
前項之未遂犯罰之。
（六）公司法第9條
公司應收之股款，股東並未實際繳納，而以申請文件表明收足，
或股東雖已繳納而於登記後將股款發還股東，或任由股東收回者
，公司負責人各處5 年以下有期徒刑、拘役或科或併科新臺幣50
萬元以上250 萬元以下罰金。
有前項情事時，公司負責人應與各該股東連帶賠償公司或第三人
因此所受之損害。
第1 項裁判確定後，由檢察機關通知中央主管機關撤銷或廢止其
登記。但裁判確定前，已為補正或經主管機關限期補正已補正者
，不在此限。
公司之設立或其他登記事項有偽造、變造文書，經裁判確定後，
由檢察機關通知中央主管機關撤銷或廢止其登記。
（七）現行證券交易法第155條
對於在證券交易所上市之有價證券，不得有下列各款之行為：
一、在集中交易市場委託買賣或申報買賣，業經成交而不履行交
    割，足以影響市場秩序。
二、（刪除）
三、意圖抬高或壓低集中交易市場某種有價證券之交易價格，與
    他人通謀，以約定價格於自己出售，或購買有價證券時，使
    約定人同時為購買或出售之相對行為。
四、意圖抬高或壓低集中交易市場某種有價證券之交易價格，自
    行或以他人名義，對該有價證券，連續以高價買入或以低價
    賣出。
五、意圖造成集中交易市場某種有價證券交易活絡之表象，自行
    或以他人名義，連續委託買賣或申報買賣而相對成交。
六、意圖影響集中交易市場有價證券交易價格，而散布流言或不
    實資料。
七、直接或間接從事其他影響集中交易市場有價證券交易價格之
    操縱行為。
前項規定，於證券商營業處所買賣有價證券準用之。
違反前2 項規定者，對於善意買入或賣出有價證券之人所受之損
害，應負賠償責任。
第20條第4項規定，於前項準用之。
（八）現行證券交易法第171條第1項第1款
有下列情事之一者，處3 年以上10年以下有期徒刑，得併科新臺
幣1千萬元以上2億元以下罰金：
一、違反第20條第1 項、第2 項、第155 條第1 項、第2 項或第
    157條之1第1項之規定者。
（九）95年5月24日修正前商業會計法第71條第5款
商業負責人、主辦及經辦會計人員或依法受託代他人處理會計事
務之人員有左列情事之一者，處5年以下有期徒刑、拘役或科或
併科新臺幣15萬元以下罰金：
五、其他利用不正當方法，致使會計事項或財務報表發生不實之
結果者。


司法院資訊處製作；財團法人民間司法改革基金會備份。
